---
title: "Tableau de bord · France"
format:
  dashboard:
    orientation: rows
    nav-buttons:
      - icon: github
        href: https://github.com
    theme:
      - cosmo
      - styles/custom.scss
execute:
  echo: false
  warning: false
  message: false
---

```{r}
#| label: setup
#| include: false
suppressPackageStartupMessages({
  library(leaflet)
  library(sf)
  library(dplyr)
  library(arrow)
  library(htmltools)
  library(htmlwidgets)
  library(jsonlite)
  library(here)
})

source(here::here("R", "theme.R"))
source(here::here("R", "map_helpers.R"))

# ---- Chargement des contours (Étape 1) ----
geo_dep_path <- here::here("data", "processed", "geo", "departements.geojson")
geo_com_path <- here::here("data", "processed", "geo", "communes.geojson")
elec_path    <- here::here("data", "processed", "elections",
                           "legislatives_2024_t2.parquet")

DROM_CODES <- c("971", "972", "973", "974", "976")

data_ready <- file.exists(geo_dep_path)

if (data_ready) {
  dep <- sf::read_sf(geo_dep_path, quiet = TRUE) |>
    mutate(is_drom = code %in% DROM_CODES)
  dep_metro <- dep |> filter(!is_drom)
  dep_drom  <- dep |> filter( is_drom)
}

# ---- Chargement résultats Législatives (Étape 2) ----
elec_ready <- file.exists(geo_com_path) && file.exists(elec_path)

if (elec_ready) {
  com  <- sf::read_sf(geo_com_path, quiet = TRUE)
  elec <- arrow::read_parquet(elec_path)

  # Paris / Lyon / Marseille : la data MI agrège au niveau "commune"
  # (codes 75056, 69123, 13055) mais le GeoJSON a les arrondissements
  # municipaux (75101-75120, 69381-69389, 13201-13216). On répercute le
  # résultat de la ville sur chaque arrondissement pour avoir une carte
  # complète.
  plm_map <- tibble::tibble(
    arrond = c(
      sprintf("751%02d", 1:20),     # Paris 75101..75120
      sprintf("693%02d", 81:89),    # Lyon  69381..69389
      sprintf("132%02d", 1:16)      # Marseille 13201..13216
    ),
    city = c(rep("75056", 20), rep("69123",  9), rep("13055", 16))
  )

  # Construction d'un `join_code` : code arrondissement → code ville si PLM,
  # sinon code commune inchangé.
  com_results <- com |>
    mutate(
      join_code = dplyr::coalesce(
        plm_map$city[match(code, plm_map$arrond)],
        code
      )
    ) |>
    left_join(elec, by = c("join_code" = "code_insee"))

  com_metro_results <- com_results |>
    filter(!substr(code, 1, 3) %in% DROM_CODES)

  com_drom_results <- com_results |>
    filter( substr(code, 1, 3) %in% DROM_CODES)

  # ---- Lookup JSON commune → détails, pour le panneau latéral ----
  # Build une fois côté R, embarqué dans le HTML, consommé par le handler
  # de clic JS. ~35k entrées, ~3-5 MB JSON.
  commune_lookup_df <- com_metro_results |>
    sf::st_drop_geometry() |>
    dplyr::transmute(
      code,
      nom_commune       = dplyr::coalesce(nom_commune, nom),
      libelle_dept,
      code_dept,
      tour,
      famille_vainqueur,
      nuance_vainqueur,
      pct_vainqueur     = round(pct_vainqueur, 2),
      marge_vainqueur   = round(marge_vainqueur, 2),
      pct_abstention    = round(pct_abstention, 2),
      pct_NFP           = round(pct_NFP, 2),
      pct_ENS           = round(pct_ENS, 2),
      pct_RN            = round(pct_RN, 2),
      pct_LR            = round(pct_LR, 2),
      pct_Divers        = round(pct_Divers, 2),
      voix_vainqueur,
      voix_second,
      inscrits,
      exprimes,
      abstentions
    ) |>
    dplyr::filter(!is.na(famille_vainqueur))
}
```

```{r}
#| label: inject-lookup-and-js
#| results: asis
#| echo: false
if (elec_ready) {
  lookup_json <- jsonlite::toJSON(
    commune_lookup_df, auto_unbox = TRUE, na = "null",
    digits  = 2
  )

  cat('<script>\n',
      'window.communeData = ', as.character(lookup_json), ';\n',
      'window.communeLookup = {};\n',
      'window.communeData.forEach(function(d) { window.communeLookup[d.code] = d; });\n',
      'window.fammilleColors = {"NFP":"#C73659","ENS":"#E6B800",',
      '"RN":"#1B3A57","LR":"#4A90D9","Divers":"#8A8A8A"};\n',
      'window.updateCommunePanel = function(d) {\n',
      '  var color = window.fammilleColors[d.famille_vainqueur] || "#E8E4DC";\n',
      '  function fmt(x, dec) { if (x === null || x === undefined) return "—"; return Number(x).toFixed(dec || 1); }\n',
      '  function fmtInt(x) { if (x === null || x === undefined) return "—"; return Number(x).toLocaleString("fr-FR"); }\n',
      '  function bar(label, val, c) {\n',
      '    if (val === null || val === undefined) {\n',
      '      return "<div class=\\"cp-bar-row cp-bar-na\\"><div class=\\"cp-bar-label\\">" + label + "</div><div class=\\"cp-bar\\"></div><div class=\\"cp-bar-val\\">—</div></div>";\n',
      '    }\n',
      '    var w = Math.min(100, Math.max(0, val));\n',
      '    return "<div class=\\"cp-bar-row\\"><div class=\\"cp-bar-label\\">" + label + "</div><div class=\\"cp-bar\\"><div class=\\"cp-bar-fill\\" style=\\"width:" + w + "%;background:" + c + ";\\"></div></div><div class=\\"cp-bar-val\\">" + fmt(val,1) + "%</div></div>";\n',
      '  }\n',
      '  var html = \'<div class="cp-header"><h3>\' + d.nom_commune + \'</h3>\' +\n',
      '    \'<div class="cp-meta">\' + d.libelle_dept + \' (\' + d.code_dept + \') · \' + d.code + \' · <span class="cp-badge cp-badge-\' + d.tour.toLowerCase() + \'">\' + d.tour + \'</span></div></div>\' +\n',
      '    \'<div class="cp-result"><div class="cp-swatch" style="background:\' + color + \'"></div><div><div class="cp-nuance">\' + d.famille_vainqueur + \' · \' + d.nuance_vainqueur + \'</div>\' +\n',
      '    \'<div class="cp-pct">\' + fmt(d.pct_vainqueur,1) + \'% &nbsp;·&nbsp; marge \' + fmt(d.marge_vainqueur,1) + \' pt</div></div></div>\' +\n',
      '    \'<div class="cp-section cp-kvs">\' +\n',
      '    \'<div class="cp-kv"><span>Inscrits</span><span class="cp-num">\' + fmtInt(d.inscrits) + \'</span></div>\' +\n',
      '    \'<div class="cp-kv"><span>Exprimés</span><span class="cp-num">\' + fmtInt(d.exprimes) + \'</span></div>\' +\n',
      '    \'<div class="cp-kv"><span>Abstention</span><span class="cp-num">\' + fmt(d.pct_abstention,1) + \'%</span></div>\' +\n',
      '    \'</div>\' +\n',
      '    \'<div class="cp-section"><h4>Voix par famille (\' + d.tour + \')</h4>\' +\n',
      '    bar("NFP", d.pct_NFP, window.fammilleColors.NFP) +\n',
      '    bar("ENS", d.pct_ENS, window.fammilleColors.ENS) +\n',
      '    bar("RN", d.pct_RN, window.fammilleColors.RN) +\n',
      '    bar("LR", d.pct_LR, window.fammilleColors.LR) +\n',
      '    bar("Divers", d.pct_Divers, window.fammilleColors.Divers) +\n',
      '    \'</div>\';\n',
      '  var el = document.getElementById("commune-panel");\n',
      '  if (el) el.innerHTML = html;\n',
      '};\n',
      '</script>\n',
      sep = ""
  )
}
```

# Élections

## Row {height="82%"}

::: {.card title="France · Législatives 2024 · 2nd tour · famille gagnante par commune" width="72%"}
```{r}
#| label: map-metropole
if (elec_ready) {
  m <- choropleth_metropole(com_metro_results, dep_metro)
  m |> .attach_panel_click()
} else if (data_ready) {
  base_map_metropole(dep_metro)
} else {
  htmltools::HTML(
    "<p style='padding:2rem;color:#7A7A7A;'>",
    "Données manquantes. Lancer<br>",
    "<code>Rscript scripts/01_geo_boundaries.R</code><br>",
    "<code>Rscript scripts/02_elections.R</code>",
    "</p>"
  )
}
```
:::

::: {.card title="Territoire sélectionné" width="28%"}
<div id="commune-panel" class="commune-panel">
  <div class="cp-placeholder">
    <p><strong>Cliquez sur une commune</strong> pour voir le détail des résultats Législatives 2024.</p>
    <p class="cp-hint">Le panneau affichera la famille gagnante, l'écart au second, l'abstention et la répartition des voix par famille politique.</p>
  </div>
</div>
:::

## Row {height="18%" .fill}

::: {.card title="Guadeloupe (971)"}
```{r}
#| label: drom-971
if (elec_ready) choropleth_drom_inset(com_drom_results, "971") else if (data_ready) drom_inset(dep_drom, "971")
```
:::

::: {.card title="Martinique (972)"}
```{r}
#| label: drom-972
if (elec_ready) choropleth_drom_inset(com_drom_results, "972") else if (data_ready) drom_inset(dep_drom, "972")
```
:::

::: {.card title="Guyane (973)"}
```{r}
#| label: drom-973
if (elec_ready) choropleth_drom_inset(com_drom_results, "973") else if (data_ready) drom_inset(dep_drom, "973")
```
:::

::: {.card title="La Réunion (974)"}
```{r}
#| label: drom-974
if (elec_ready) choropleth_drom_inset(com_drom_results, "974") else if (data_ready) drom_inset(dep_drom, "974")
```
:::

::: {.card title="Mayotte (976)"}
```{r}
#| label: drom-976
if (elec_ready) choropleth_drom_inset(com_drom_results, "976") else if (data_ready) drom_inset(dep_drom, "976")
```
:::

# Immobilier

::: {.card}
**Étape 3 à venir** — agrégation DVF par commune × année (médiane prix m²,
filtres mono-local, App/Maison, surface > 9 m², bornes prix).
:::

# Qualité de l'air

::: {.card}
**Étape 4 à venir** — stations Geod'air, rattachement commune ↔ station
la plus proche dans un rayon ≤ 15 km.
:::

# Explorer

::: {.card title="Avertissement de lecture"}
:::: {.callout-warning}
**Corrélation n'est pas causalité.** Les liens observés dans cet onglet seront
descriptifs et agrégés au niveau communal. Ils sont sujets au **biais
écologique** : une corrélation entre variables au niveau commune ne dit rien
sur les individus.

La densité urbaine est un **confondant majeur** : prix immobilier, vote,
pollution et abstention sont tous corrélés au caractère urbain/rural d'une
commune. La stratification (Étape 6) permettra de démêler ces effets.

Voir la [note méthodologique complète](docs/correlations.qmd).
::::
:::

::: {.card title="Vue à venir (Étape 6)"}
- **Scatter ↔ carte liés** (crosstalk + ggiraph/plotly)
- **Matrice de corrélations** Spearman / Pearson, globale et par strate
- **Boxplots conditionnels** par classe de densité INSEE
- **Bivariate choropleth 3 × 3** sur la carte principale (Étape 5)
:::
