---
title: "Tableau de bord · France"
format:
  dashboard:
    orientation: rows
    nav-buttons:
      - icon: github
        href: https://github.com
    theme:
      - cosmo
      - styles/custom.scss
execute:
  echo: false
  warning: false
  message: false
---

```{r}
#| label: setup
#| include: false
suppressPackageStartupMessages({
  library(leaflet)
  library(sf)
  library(dplyr)
  library(arrow)
  library(htmltools)
  library(here)
})

source(here::here("R", "theme.R"))
source(here::here("R", "map_helpers.R"))

# ---- Chargement des contours (Étape 1) ----
geo_dep_path <- here::here("data", "processed", "geo", "departements.geojson")
geo_com_path <- here::here("data", "processed", "geo", "communes.geojson")
elec_path    <- here::here("data", "processed", "elections",
                           "legislatives_2024_t2.parquet")

DROM_CODES <- c("971", "972", "973", "974", "976")

data_ready <- file.exists(geo_dep_path)

if (data_ready) {
  dep <- sf::read_sf(geo_dep_path, quiet = TRUE) |>
    mutate(is_drom = code %in% DROM_CODES)
  dep_metro <- dep |> filter(!is_drom)
  dep_drom  <- dep |> filter( is_drom)
}

# ---- Chargement résultats Législatives (Étape 2) ----
elec_ready <- file.exists(geo_com_path) && file.exists(elec_path)

if (elec_ready) {
  com  <- sf::read_sf(geo_com_path, quiet = TRUE)
  elec <- arrow::read_parquet(elec_path)

  # Paris / Lyon / Marseille : la data MI agrège au niveau "commune"
  # (codes 75056, 69123, 13055) mais le GeoJSON a les arrondissements
  # municipaux (75101-75120, 69381-69389, 13201-13216). On répercute le
  # résultat de la ville sur chaque arrondissement pour avoir une carte
  # complète.
  plm_map <- tibble::tibble(
    arrond = c(
      sprintf("751%02d", 1:20),     # Paris 75101..75120
      sprintf("693%02d", 81:89),    # Lyon  69381..69389
      sprintf("132%02d", 1:16)      # Marseille 13201..13216
    ),
    city = c(rep("75056", 20), rep("69123",  9), rep("13055", 16))
  )

  # Construction d'un `join_code` : code arrondissement → code ville si PLM,
  # sinon code commune inchangé.
  com_results <- com |>
    mutate(
      join_code = dplyr::coalesce(
        plm_map$city[match(code, plm_map$arrond)],
        code
      )
    ) |>
    left_join(elec, by = c("join_code" = "code_insee"))

  com_metro_results <- com_results |>
    filter(!substr(code, 1, 3) %in% DROM_CODES)

  com_drom_results <- com_results |>
    filter( substr(code, 1, 3) %in% DROM_CODES)
}
```

# Élections

## Row {height="82%"}

::: {.card title="France · Législatives 2024 · 2nd tour · famille gagnante par commune"}
```{r}
#| label: map-metropole
if (elec_ready) {
  choropleth_metropole(com_metro_results, dep_metro)
} else if (data_ready) {
  base_map_metropole(dep_metro)
} else {
  htmltools::HTML(
    "<p style='padding:2rem;color:#7A7A7A;'>",
    "Données manquantes. Lancer<br>",
    "<code>Rscript scripts/01_geo_boundaries.R</code><br>",
    "<code>Rscript scripts/02_elections.R</code>",
    "</p>"
  )
}
```
:::

## Row {height="18%" .fill}

::: {.card title="Guadeloupe (971)"}
```{r}
#| label: drom-971
if (elec_ready) choropleth_drom_inset(com_drom_results, "971") else if (data_ready) drom_inset(dep_drom, "971")
```
:::

::: {.card title="Martinique (972)"}
```{r}
#| label: drom-972
if (elec_ready) choropleth_drom_inset(com_drom_results, "972") else if (data_ready) drom_inset(dep_drom, "972")
```
:::

::: {.card title="Guyane (973)"}
```{r}
#| label: drom-973
if (elec_ready) choropleth_drom_inset(com_drom_results, "973") else if (data_ready) drom_inset(dep_drom, "973")
```
:::

::: {.card title="La Réunion (974)"}
```{r}
#| label: drom-974
if (elec_ready) choropleth_drom_inset(com_drom_results, "974") else if (data_ready) drom_inset(dep_drom, "974")
```
:::

::: {.card title="Mayotte (976)"}
```{r}
#| label: drom-976
if (elec_ready) choropleth_drom_inset(com_drom_results, "976") else if (data_ready) drom_inset(dep_drom, "976")
```
:::

# Immobilier

::: {.card}
**Étape 3 à venir** — agrégation DVF par commune × année (médiane prix m²,
filtres mono-local, App/Maison, surface > 9 m², bornes prix).
:::

# Qualité de l'air

::: {.card}
**Étape 4 à venir** — stations Geod'air, rattachement commune ↔ station
la plus proche dans un rayon ≤ 15 km.
:::

# Explorer

::: {.card title="Avertissement de lecture"}
:::: {.callout-warning}
**Corrélation n'est pas causalité.** Les liens observés dans cet onglet seront
descriptifs et agrégés au niveau communal. Ils sont sujets au **biais
écologique** : une corrélation entre variables au niveau commune ne dit rien
sur les individus.

La densité urbaine est un **confondant majeur** : prix immobilier, vote,
pollution et abstention sont tous corrélés au caractère urbain/rural d'une
commune. La stratification (Étape 6) permettra de démêler ces effets.

Voir la [note méthodologique complète](docs/correlations.qmd).
::::
:::

::: {.card title="Vue à venir (Étape 6)"}
- **Scatter ↔ carte liés** (crosstalk + ggiraph/plotly)
- **Matrice de corrélations** Spearman / Pearson, globale et par strate
- **Boxplots conditionnels** par classe de densité INSEE
- **Bivariate choropleth 3 × 3** sur la carte principale (Étape 5)
:::
