---
title: "Tableau de bord · France"
format:
  dashboard:
    orientation: rows
    nav-buttons:
      - icon: github
        href: https://github.com
    theme:
      - cosmo
      - styles/custom.scss
execute:
  echo: false
  warning: false
  message: false
---

```{r}
#| label: setup
#| include: false
suppressPackageStartupMessages({
  library(leaflet)
  library(sf)
  library(dplyr)
  library(arrow)
  library(htmltools)
  library(htmlwidgets)
  library(jsonlite)
  library(here)
})

source(here::here("R", "theme.R"))
source(here::here("R", "map_helpers.R"))
source(here::here("R", "dvf_helpers.R"))

# ---- Chargement des contours (Étape 1) ----
geo_dep_path <- here::here("data", "processed", "geo", "departements.geojson")
geo_com_path <- here::here("data", "processed", "geo", "communes.geojson")
elec_path    <- here::here("data", "processed", "elections",
                           "legislatives_2024_t2.parquet")

DROM_CODES <- c("971", "972", "973", "974", "976")

data_ready <- file.exists(geo_dep_path)

if (data_ready) {
  dep <- sf::read_sf(geo_dep_path, quiet = TRUE) |>
    mutate(is_drom = code %in% DROM_CODES)
  dep_metro <- dep |> filter(!is_drom)
  dep_drom  <- dep |> filter( is_drom)
}

# ---- Chargement résultats Législatives (Étape 2) ----
elec_ready <- file.exists(geo_com_path) && file.exists(elec_path)

if (elec_ready) {
  com  <- sf::read_sf(geo_com_path, quiet = TRUE)
  elec <- arrow::read_parquet(elec_path)

  # Paris / Lyon / Marseille : la data MI agrège au niveau "commune"
  # (codes 75056, 69123, 13055) mais le GeoJSON a les arrondissements
  # municipaux (75101-75120, 69381-69389, 13201-13216). On répercute le
  # résultat de la ville sur chaque arrondissement pour avoir une carte
  # complète.
  plm_map <- tibble::tibble(
    arrond = c(
      sprintf("751%02d", 1:20),     # Paris 75101..75120
      sprintf("693%02d", 81:89),    # Lyon  69381..69389
      sprintf("132%02d", 1:16)      # Marseille 13201..13216
    ),
    city = c(rep("75056", 20), rep("69123",  9), rep("13055", 16))
  )

  # Construction d'un `join_code` : code arrondissement → code ville si PLM,
  # sinon code commune inchangé.
  com_results <- com |>
    mutate(
      join_code = dplyr::coalesce(
        plm_map$city[match(code, plm_map$arrond)],
        code
      )
    ) |>
    left_join(elec, by = c("join_code" = "code_insee"))

  com_metro_results <- com_results |>
    filter(!substr(code, 1, 3) %in% DROM_CODES)

  com_drom_results <- com_results |>
    filter( substr(code, 1, 3) %in% DROM_CODES)

  # ---- Lookup JSON commune → détails, pour le panneau latéral ----
  # Build une fois côté R, embarqué dans le HTML, consommé par le handler
  # de clic JS. ~35k entrées, ~3-5 MB JSON.
  commune_lookup_df <- com_metro_results |>
    sf::st_drop_geometry() |>
    dplyr::transmute(
      code,
      nom_commune       = dplyr::coalesce(nom_commune, nom),
      libelle_dept,
      code_dept,
      tour,
      famille_vainqueur,
      nuance_vainqueur,
      pct_vainqueur     = round(pct_vainqueur, 2),
      marge_vainqueur   = round(marge_vainqueur, 2),
      pct_abstention    = round(pct_abstention, 2),
      pct_NFP           = round(pct_NFP, 2),
      pct_ENS           = round(pct_ENS, 2),
      pct_RN            = round(pct_RN, 2),
      pct_LR            = round(pct_LR, 2),
      pct_Divers        = round(pct_Divers, 2),
      voix_vainqueur,
      voix_second,
      inscrits,
      exprimes,
      abstentions
    ) |>
    dplyr::filter(!is.na(famille_vainqueur))
}

# ---- DVF (Étape 3) ----
dvf_path  <- here::here("data", "processed", "dvf", "dvf_aggregated.parquet")
dvf_ready <- file.exists(dvf_path) && elec_ready

if (dvf_ready) {
  dvf       <- arrow::read_parquet(dvf_path)
  dvf_breaks <- compute_dvf_breaks(dvf)

  YEAR_DEFAULT <- max(dvf$annee)
  TYPE_DEFAULT <- "Appartement"

  dvf_default_year <- dvf |>
    dplyr::filter(annee == YEAR_DEFAULT, type_local == TYPE_DEFAULT,
                  !estimation_insuffisante) |>
    dplyr::select(code_commune, prix_m2_median, n_transactions)

  com_metro_only <- com |>
    dplyr::filter(!substr(code, 1, 3) %in% DROM_CODES)

  # Lookup JS-friendly : code → type → annee → {pm, n}
  # Construit côté R en agrégeant en liste imbriquée puis sérialisé en JSON.
  dvf_nested <- dvf |>
    dplyr::filter(!estimation_insuffisante) |>
    dplyr::transmute(
      code = code_commune,
      type = type_local,
      annee,
      pm = round(prix_m2_median),
      n  = n_transactions
    ) |>
    dplyr::arrange(code, type, annee)
}
```

```{r}
#| label: inject-lookup-and-js
#| results: asis
#| echo: false
if (elec_ready) {
  lookup_json <- jsonlite::toJSON(
    commune_lookup_df, auto_unbox = TRUE, na = "null",
    digits  = 2
  )

  cat('<script>\n',
      'window.communeData = ', as.character(lookup_json), ';\n',
      'window.communeLookup = {};\n',
      'window.communeData.forEach(function(d) { window.communeLookup[d.code] = d; });\n',
      'window.fammilleColors = {"NFP":"#C73659","ENS":"#E6B800",',
      '"RN":"#1B3A57","LR":"#4A90D9","Divers":"#8A8A8A"};\n',
      'window.updateCommunePanel = function(d) {\n',
      '  var color = window.fammilleColors[d.famille_vainqueur] || "#E8E4DC";\n',
      '  function fmt(x, dec) { if (x === null || x === undefined) return "—"; return Number(x).toFixed(dec || 1); }\n',
      '  function fmtInt(x) { if (x === null || x === undefined) return "—"; return Number(x).toLocaleString("fr-FR"); }\n',
      '  function bar(label, val, c) {\n',
      '    if (val === null || val === undefined) {\n',
      '      return "<div class=\\"cp-bar-row cp-bar-na\\"><div class=\\"cp-bar-label\\">" + label + "</div><div class=\\"cp-bar\\"></div><div class=\\"cp-bar-val\\">—</div></div>";\n',
      '    }\n',
      '    var w = Math.min(100, Math.max(0, val));\n',
      '    return "<div class=\\"cp-bar-row\\"><div class=\\"cp-bar-label\\">" + label + "</div><div class=\\"cp-bar\\"><div class=\\"cp-bar-fill\\" style=\\"width:" + w + "%;background:" + c + ";\\"></div></div><div class=\\"cp-bar-val\\">" + fmt(val,1) + "%</div></div>";\n',
      '  }\n',
      '  var html = \'<div class="cp-header"><h3>\' + d.nom_commune + \'</h3>\' +\n',
      '    \'<div class="cp-meta">\' + d.libelle_dept + \' (\' + d.code_dept + \') · \' + d.code + \' · <span class="cp-badge cp-badge-\' + d.tour.toLowerCase() + \'">\' + d.tour + \'</span></div></div>\' +\n',
      '    \'<div class="cp-result"><div class="cp-swatch" style="background:\' + color + \'"></div><div><div class="cp-nuance">\' + d.famille_vainqueur + \' · \' + d.nuance_vainqueur + \'</div>\' +\n',
      '    \'<div class="cp-pct">\' + fmt(d.pct_vainqueur,1) + \'% &nbsp;·&nbsp; marge \' + fmt(d.marge_vainqueur,1) + \' pt</div></div></div>\' +\n',
      '    \'<div class="cp-section cp-kvs">\' +\n',
      '    \'<div class="cp-kv"><span>Inscrits</span><span class="cp-num">\' + fmtInt(d.inscrits) + \'</span></div>\' +\n',
      '    \'<div class="cp-kv"><span>Exprimés</span><span class="cp-num">\' + fmtInt(d.exprimes) + \'</span></div>\' +\n',
      '    \'<div class="cp-kv"><span>Abstention</span><span class="cp-num">\' + fmt(d.pct_abstention,1) + \'%</span></div>\' +\n',
      '    \'</div>\' +\n',
      '    \'<div class="cp-section"><h4>Voix par famille (\' + d.tour + \')</h4>\' +\n',
      '    bar("NFP", d.pct_NFP, window.fammilleColors.NFP) +\n',
      '    bar("ENS", d.pct_ENS, window.fammilleColors.ENS) +\n',
      '    bar("RN", d.pct_RN, window.fammilleColors.RN) +\n',
      '    bar("LR", d.pct_LR, window.fammilleColors.LR) +\n',
      '    bar("Divers", d.pct_Divers, window.fammilleColors.Divers) +\n',
      '    \'</div>\';\n',
      '  var el = document.getElementById("commune-panel");\n',
      '  if (el) el.innerHTML = html;\n',
      '};\n',
      '</script>\n',
      sep = ""
  )
}
```

```{r}
#| label: inject-dvf-data
#| results: asis
#| echo: false
if (dvf_ready) {
  # Sérialisation : tableau plat, indexé en JS pour minimiser la taille
  dvf_json <- jsonlite::toJSON(dvf_nested, auto_unbox = TRUE, na = "null")
  dvf_breaks_json <- jsonlite::toJSON(dvf_breaks, auto_unbox = FALSE)
  dvf_palette_js  <- jsonlite::toJSON(.dvf_palette)
  dvf_na_color_js <- jsonlite::toJSON(.dvf_na_color)

  cat('<script>\n',
      'window.dvfRaw = ', as.character(dvf_json), ';\n',
      'window.dvfBreaks = ', as.character(dvf_breaks_json), ';\n',
      'window.dvfPalette = ', as.character(dvf_palette_js), ';\n',
      'window.dvfNAColor = ', as.character(dvf_na_color_js), ';\n',
      '// Indexer : window.dvfData[code][type][annee] = {pm, n}\n',
      'window.dvfData = {};\n',
      'window.dvfRaw.forEach(function(r) {\n',
      '  if (!window.dvfData[r.code]) window.dvfData[r.code] = {};\n',
      '  if (!window.dvfData[r.code][r.type]) window.dvfData[r.code][r.type] = {};\n',
      '  window.dvfData[r.code][r.type][r.annee] = { pm: r.pm, n: r.n };\n',
      '});\n',
      '// Color picker selon le type et le prix\n',
      'window.dvfColorFor = function(prix, type) {\n',
      '  if (prix == null || prix === undefined) return window.dvfNAColor;\n',
      '  var breaks = window.dvfBreaks[type];\n',
      '  for (var i = 1; i < 5; i++) { if (prix < breaks[i]) return window.dvfPalette[i-1]; }\n',
      '  return window.dvfPalette[4];\n',
      '};\n',
      '// Re-couleur tous les polygones de la carte DVF\n',
      'window.dvfRecolor = function(year, type) {\n',
      '  var map = window.dvfMap;\n',
      '  if (!map) return;\n',
      '  map.eachLayer(function(layer) {\n',
      '    if (!layer.options || !layer.options.layerId) return;\n',
      '    var code = layer.options.layerId;\n',
      '    var ent = window.dvfData[code] && window.dvfData[code][type] && window.dvfData[code][type][year];\n',
      '    var color = window.dvfColorFor(ent && ent.pm, type);\n',
      '    layer.setStyle({ fillColor: color, fillOpacity: (ent ? 0.85 : 0.30) });\n',
      '  });\n',
      '  // Mettre à jour la légende\n',
      '  var legendTitle = document.querySelector(".dvf-legend .lgd-title");\n',
      '  if (legendTitle) legendTitle.textContent = "Prix m² · " + type + " · " + year;\n',
      '};\n',
      '// Panneau DVF\n',
      'window.updateDvfPanel = function(code) {\n',
      '  var el = document.getElementById("dvf-panel");\n',
      '  if (!el) return;\n',
      '  var entries = window.dvfData[code];\n',
      '  var elecInfo = window.communeLookup && window.communeLookup[code];\n',
      '  var nom = elecInfo ? elecInfo.nom_commune : code;\n',
      '  var dept = elecInfo ? (elecInfo.libelle_dept + " (" + elecInfo.code_dept + ")") : "";\n',
      '  if (!entries) {\n',
      '    el.innerHTML = \'<div class="cp-header"><h3>\' + nom + \'</h3><div class="cp-meta">\' + dept + \' · \' + code + \'</div></div><div class="dvf-empty">Pas de transaction publiée (mono-local, App/Maison) sur 2021-2024.</div>\';\n',
      '    return;\n',
      '  }\n',
      '  var years = [2021,2022,2023,2024];\n',
      '  function trendBar(type) {\n',
      '    var ent = entries[type];\n',
      '    if (!ent) return "<div class=\\"dvf-trend-empty\\">Pas de " + type.toLowerCase() + "</div>";\n',
      '    var vals = years.map(function(y){return ent[y] ? ent[y].pm : null;});\n',
      '    var maxV = Math.max.apply(null, vals.filter(function(v){return v!=null;}));\n',
      '    if (maxV <= 0 || !isFinite(maxV)) return "<div class=\\"dvf-trend-empty\\">Pas de " + type.toLowerCase() + "</div>";\n',
      '    var bars = years.map(function(y,i){\n',
      '      var v = vals[i];\n',
      '      var h = v ? Math.round(v / maxV * 100) : 0;\n',
      '      var lbl = v ? Math.round(v).toLocaleString("fr-FR") : "—";\n',
      '      var nb = (ent[y] && ent[y].n) || 0;\n',
      '      return "<div class=\\"dvf-bar-col\\"><div class=\\"dvf-bar-vert\\"><div class=\\"dvf-bar-fillv\\" style=\\"height:" + h + "%;\\" title=\\"" + lbl + " €/m² · " + nb + " ventes\\"></div></div><div class=\\"dvf-bar-y\\">" + y + "</div><div class=\\"dvf-bar-val\\">" + lbl + "</div></div>";\n',
      '    }).join("");\n',
      '    return "<div class=\\"dvf-trend\\"><div class=\\"dvf-trend-label\\">" + type + "</div><div class=\\"dvf-bars\\">" + bars + "</div></div>";\n',
      '  }\n',
      '  el.innerHTML = \'<div class="cp-header"><h3>\' + nom + \'</h3><div class="cp-meta">\' + dept + \' · \' + code + \'</div></div>\' +\n',
      '    \'<div class="cp-section"><h4>Prix m² médian (€) par année</h4>\' +\n',
      '    trendBar("Appartement") + trendBar("Maison") + \'</div>\';\n',
      '};\n',
      '</script>\n',
      sep = ""
  )
}
```

# Élections

## Row {height="82%"}

::: {.card title="France · Législatives 2024 · 2nd tour · famille gagnante par commune" width="72%"}
```{r}
#| label: map-metropole
if (elec_ready) {
  m <- choropleth_metropole(com_metro_results, dep_metro)
  m |> .attach_panel_click()
} else if (data_ready) {
  base_map_metropole(dep_metro)
} else {
  htmltools::HTML(
    "<p style='padding:2rem;color:#7A7A7A;'>",
    "Données manquantes. Lancer<br>",
    "<code>Rscript scripts/01_geo_boundaries.R</code><br>",
    "<code>Rscript scripts/02_elections.R</code>",
    "</p>"
  )
}
```
:::

::: {.card title="Territoire sélectionné" width="28%"}
<div id="commune-panel" class="commune-panel">
  <div class="cp-placeholder">
    <p><strong>Cliquez sur une commune</strong> pour voir le détail des résultats Législatives 2024.</p>
    <p class="cp-hint">Le panneau affichera la famille gagnante, l'écart au second, l'abstention et la répartition des voix par famille politique.</p>
  </div>
</div>
:::

## Row {height="18%" .fill}

::: {.card title="Guadeloupe (971)"}
```{r}
#| label: drom-971
if (elec_ready) choropleth_drom_inset(com_drom_results, "971") else if (data_ready) drom_inset(dep_drom, "971")
```
:::

::: {.card title="Martinique (972)"}
```{r}
#| label: drom-972
if (elec_ready) choropleth_drom_inset(com_drom_results, "972") else if (data_ready) drom_inset(dep_drom, "972")
```
:::

::: {.card title="Guyane (973)"}
```{r}
#| label: drom-973
if (elec_ready) choropleth_drom_inset(com_drom_results, "973") else if (data_ready) drom_inset(dep_drom, "973")
```
:::

::: {.card title="La Réunion (974)"}
```{r}
#| label: drom-974
if (elec_ready) choropleth_drom_inset(com_drom_results, "974") else if (data_ready) drom_inset(dep_drom, "974")
```
:::

::: {.card title="Mayotte (976)"}
```{r}
#| label: drom-976
if (elec_ready) choropleth_drom_inset(com_drom_results, "976") else if (data_ready) drom_inset(dep_drom, "976")
```
:::

# Immobilier

## Row {height="82%"}

::: {.card title="Prix médian au m² · DVF 2021-2024" width="72%"}
```{=html}
<div class="dvf-controls">
  <div class="dvf-ctrl-group">
    <span class="dvf-ctrl-label">Année</span>
    <div class="dvf-ctrl-radios" id="dvf-year-radios">
      <label><input type="radio" name="dvf-year" value="2021"> 2021</label>
      <label><input type="radio" name="dvf-year" value="2022"> 2022</label>
      <label><input type="radio" name="dvf-year" value="2023"> 2023</label>
      <label><input type="radio" name="dvf-year" value="2024" checked> 2024</label>
    </div>
  </div>
  <div class="dvf-ctrl-group">
    <span class="dvf-ctrl-label">Bien</span>
    <div class="dvf-ctrl-radios" id="dvf-type-radios">
      <label><input type="radio" name="dvf-type" value="Appartement" checked> Appartement</label>
      <label><input type="radio" name="dvf-type" value="Maison"> Maison</label>
    </div>
  </div>
</div>
```

```{r}
#| label: map-dvf
if (dvf_ready) {
  m <- choropleth_dvf(com_metro_only, dep_metro, dvf_default_year, dvf_breaks$Appartement)
  m |>
    htmlwidgets::onRender(
      "function(el, x) {
         window.dvfMap = this;
         var self = this;
         // Click sur commune → met à jour le panneau DVF
         function attach() {
           self.eachLayer(function(layer) {
             if (layer.options && layer.options.layerId && !layer._dvfClickOn) {
               layer._dvfClickOn = true;
               layer.on('click', function(e) {
                 if (window.updateDvfPanel) window.updateDvfPanel(e.target.options.layerId);
               });
             }
           });
         }
         setTimeout(attach, 60);
         self.on('layeradd', function() { setTimeout(attach, 0); });
         // Bind radios → recolor
         function readSel() {
           var y = document.querySelector('input[name=dvf-year]:checked');
           var t = document.querySelector('input[name=dvf-type]:checked');
           return { year: y ? +y.value : 2024, type: t ? t.value : 'Appartement' };
         }
         function updateBreaks() {
           // Met à jour les seuils dans la légende selon le type courant
           var sel = readSel();
           var breaks = window.dvfBreaks[sel.type];
           var labels = document.querySelectorAll('.dvf-legend .lgd-row .lgd-label');
           for (var i = 0; i < 5 && i < labels.length; i++) {
             var lo = Math.round(breaks[i]).toLocaleString('fr-FR');
             var hi = Math.round(breaks[i+1]).toLocaleString('fr-FR');
             labels[i].textContent = lo + ' – ' + hi + ' €/m²';
           }
         }
         function onChange() {
           var sel = readSel();
           if (window.dvfRecolor) window.dvfRecolor(sel.year, sel.type);
           updateBreaks();
         }
         setTimeout(function() {
           document.querySelectorAll('input[name=dvf-year], input[name=dvf-type]')
             .forEach(function(r) { r.addEventListener('change', onChange); });
         }, 300);
       }"
    )
} else {
  htmltools::HTML(
    "<p style='padding:2rem;color:#7A7A7A;'>",
    "DVF non chargé. Lancer<br><code>Rscript scripts/03_dvf_aggregate.R</code>",
    "</p>"
  )
}
```
:::

::: {.card title="Territoire sélectionné" width="28%"}
<div id="dvf-panel" class="commune-panel">
  <div class="cp-placeholder">
    <p><strong>Cliquez sur une commune</strong> pour voir l'évolution de son prix médian au m² entre 2021 et 2024.</p>
    <p class="cp-hint">Mono-local uniquement (appartements/maisons vendus seuls, sans dépendance). N &lt; 5 ventes/an : valeur non publiée.</p>
  </div>
</div>
:::

# Qualité de l'air

::: {.card}
**Étape 4 à venir** — stations Geod'air, rattachement commune ↔ station
la plus proche dans un rayon ≤ 15 km.
:::

# Explorer

::: {.card title="Avertissement de lecture"}
:::: {.callout-warning}
**Corrélation n'est pas causalité.** Les liens observés dans cet onglet seront
descriptifs et agrégés au niveau communal. Ils sont sujets au **biais
écologique** : une corrélation entre variables au niveau commune ne dit rien
sur les individus.

La densité urbaine est un **confondant majeur** : prix immobilier, vote,
pollution et abstention sont tous corrélés au caractère urbain/rural d'une
commune. La stratification (Étape 6) permettra de démêler ces effets.

Voir la [note méthodologique complète](docs/correlations.qmd).
::::
:::

::: {.card title="Vue à venir (Étape 6)"}
- **Scatter ↔ carte liés** (crosstalk + ggiraph/plotly)
- **Matrice de corrélations** Spearman / Pearson, globale et par strate
- **Boxplots conditionnels** par classe de densité INSEE
- **Bivariate choropleth 3 × 3** sur la carte principale (Étape 5)
:::
