---
title: "Tableau de bord · France"
format:
  dashboard:
    orientation: rows
    nav-buttons:
      - icon: github
        href: https://github.com
    theme:
      - cosmo
      - styles/custom.scss
execute:
  echo: false
  warning: false
  message: false
---

```{r}
#| label: setup
#| include: false
suppressPackageStartupMessages({
  library(leaflet)
  library(sf)
  library(dplyr)
  library(htmltools)
})

source(here::here("R", "theme.R"))
source(here::here("R", "map_helpers.R"))

# ---- Chargement des contours (Étape 1) ----
geo_path <- here::here("data", "processed", "geo", "departements.geojson")

if (file.exists(geo_path)) {
  dep <- sf::read_sf(geo_path, quiet = TRUE) |>
    mutate(is_drom = code %in% c("971", "972", "973", "974", "976"))
  dep_metro <- dep |> filter(!is_drom)
  dep_drom  <- dep |> filter( is_drom)
  data_ready <- TRUE
} else {
  data_ready <- FALSE
}
```

# Élections

## Row {height="82%"}

::: {.card title="France · Législatives 2024 · 2nd tour"}
```{r}
#| label: map-metropole
if (data_ready) {
  base_map_metropole(dep_metro)
} else {
  htmltools::HTML(
    "<p style='padding:2rem;color:#7A7A7A;'>",
    "Données géographiques manquantes. ",
    "Lancer <code>Rscript scripts/01_geo_boundaries.R</code>.",
    "</p>"
  )
}
```
:::

## Row {height="18%" .fill}

::: {.card title="Guadeloupe (971)"}
```{r}
#| label: drom-971
if (data_ready) drom_inset(dep_drom, "971")
```
:::

::: {.card title="Martinique (972)"}
```{r}
#| label: drom-972
if (data_ready) drom_inset(dep_drom, "972")
```
:::

::: {.card title="Guyane (973)"}
```{r}
#| label: drom-973
if (data_ready) drom_inset(dep_drom, "973")
```
:::

::: {.card title="La Réunion (974)"}
```{r}
#| label: drom-974
if (data_ready) drom_inset(dep_drom, "974")
```
:::

::: {.card title="Mayotte (976)"}
```{r}
#| label: drom-976
if (data_ready) drom_inset(dep_drom, "976")
```
:::

# Immobilier

::: {.card}
**Étape 3 à venir** — agrégation DVF par commune × année (médiane prix m²,
filtres mono-local, App/Maison, surface > 9 m², bornes prix).
:::

# Qualité de l'air

::: {.card}
**Étape 4 à venir** — stations Geod'air, rattachement commune ↔ station
la plus proche dans un rayon ≤ 15 km.
:::

# Explorer

::: {.card title="Avertissement de lecture"}
:::: {.callout-warning}
**Corrélation n'est pas causalité.** Les liens observés dans cet onglet seront
descriptifs et agrégés au niveau communal. Ils sont sujets au **biais
écologique** : une corrélation entre variables au niveau commune ne dit rien
sur les individus.

La densité urbaine est un **confondant majeur** : prix immobilier, vote,
pollution et abstention sont tous corrélés au caractère urbain/rural d'une
commune. La stratification (Étape 6) permettra de démêler ces effets.

Voir la [note méthodologique complète](docs/correlations.qmd).
::::
:::

::: {.card title="Vue à venir (Étape 6)"}
- **Scatter ↔ carte liés** (crosstalk + ggiraph/plotly)
- **Matrice de corrélations** Spearman / Pearson, globale et par strate
- **Boxplots conditionnels** par classe de densité INSEE
- **Bivariate choropleth 3 × 3** sur la carte principale (Étape 5)
:::
