---
title: "Tableau de bord · France"
format:
  dashboard:
    orientation: rows
    nav-buttons:
      - icon: github
        href: https://github.com
    theme:
      - cosmo
      - styles/custom.scss
execute:
  echo: false
  warning: false
  message: false
---

```{r}
#| label: setup
#| include: false
suppressPackageStartupMessages({
  library(leaflet)
  library(sf)
  library(dplyr)
  library(arrow)
  library(htmltools)
  library(htmlwidgets)
  library(jsonlite)
  library(here)
})

source(here::here("R", "theme.R"))
source(here::here("R", "map_helpers.R"))
source(here::here("R", "dvf_helpers.R"))
source(here::here("R", "air_helpers.R"))
source(here::here("R", "socio_helpers.R"))

# ---- Chargement des contours (Étape 1) ----
geo_dep_path <- here::here("data", "processed", "geo", "departements.geojson")
geo_com_path <- here::here("data", "processed", "geo", "communes.geojson")
elec_path    <- here::here("data", "processed", "elections",
                           "legislatives_2024_t2.parquet")

DROM_CODES <- c("971", "972", "973", "974", "976")

data_ready <- file.exists(geo_dep_path)

if (data_ready) {
  dep <- sf::read_sf(geo_dep_path, quiet = TRUE) |>
    mutate(is_drom = code %in% DROM_CODES)
  dep_metro <- dep |> filter(!is_drom)
  dep_drom  <- dep |> filter( is_drom)
}

# ---- Chargement résultats Législatives (Étape 2) ----
elec_ready <- file.exists(geo_com_path) && file.exists(elec_path)

if (elec_ready) {
  com  <- sf::read_sf(geo_com_path, quiet = TRUE)
  elec <- arrow::read_parquet(elec_path)

  # Populations INSEE (Bloc 1)
  pop_path <- here::here("data", "processed", "insee", "populations.parquet")
  if (file.exists(pop_path)) {
    pop_insee <- arrow::read_parquet(pop_path) |>
      dplyr::transmute(
        code_insee = code_commune,
        pop_latest,
        strate_pop = as.character(strate_pop)
      )
    elec <- elec |> dplyr::left_join(pop_insee, by = "code_insee")
  }

  # SSMSI + DGFiP : chargés séparément pour leurs propres onglets (pas
  # mélangés au panneau Élections).
  ssmsi_path  <- here::here("data", "processed", "ssmsi",
                           "delinquance_commune.parquet")
  ssmsi_ready <- file.exists(ssmsi_path)
  if (ssmsi_ready) ssmsi_data <- arrow::read_parquet(ssmsi_path)

  dgfip_path  <- here::here("data", "processed", "dgfip",
                           "comptes_communes.parquet")
  dgfip_ready <- file.exists(dgfip_path)
  if (dgfip_ready) dgfip_data <- arrow::read_parquet(dgfip_path)

  # APL DREES (Bloc 5 — désert médical)
  apl_path  <- here::here("data", "processed", "drees", "apl_medecins.parquet")
  apl_ready <- file.exists(apl_path)
  if (apl_ready) apl_data <- arrow::read_parquet(apl_path)

  # FiLoSoFi (Bloc 1 — revenus INSEE)
  filo_path_d <- here::here("data", "processed", "filosofi",
                           "revenus_communes.parquet")
  filo_ready  <- file.exists(filo_path_d)
  if (filo_ready) filo_data <- arrow::read_parquet(filo_path_d)

  # Paris / Lyon / Marseille : la data MI agrège au niveau "commune"
  # (codes 75056, 69123, 13055) mais le GeoJSON a les arrondissements
  # municipaux (75101-75120, 69381-69389, 13201-13216). On répercute le
  # résultat de la ville sur chaque arrondissement pour avoir une carte
  # complète.
  plm_map <- tibble::tibble(
    arrond = c(
      sprintf("751%02d", 1:20),     # Paris 75101..75120
      sprintf("693%02d", 81:89),    # Lyon  69381..69389
      sprintf("132%02d", 1:16)      # Marseille 13201..13216
    ),
    city = c(rep("75056", 20), rep("69123",  9), rep("13055", 16))
  )

  # Construction d'un `join_code` : code arrondissement → code ville si PLM,
  # sinon code commune inchangé.
  com_results <- com |>
    mutate(
      join_code = dplyr::coalesce(
        plm_map$city[match(code, plm_map$arrond)],
        code
      )
    ) |>
    left_join(elec, by = c("join_code" = "code_insee"))

  com_metro_results <- com_results |>
    filter(!substr(code, 1, 3) %in% DROM_CODES)

  com_drom_results <- com_results |>
    filter( substr(code, 1, 3) %in% DROM_CODES)

  # ---- Lookup JSON commune → détails, pour le panneau latéral ----
  # Build une fois côté R, embarqué dans le HTML, consommé par le handler
  # de clic JS. ~35k entrées, ~3-5 MB JSON.
  commune_lookup_df <- com_metro_results |>
    sf::st_drop_geometry() |>
    dplyr::transmute(
      code,
      nom_commune       = dplyr::coalesce(nom_commune, nom),
      libelle_dept,
      code_dept,
      tour,
      famille_vainqueur,
      nuance_vainqueur,
      pct_vainqueur     = round(pct_vainqueur, 2),
      marge_vainqueur   = round(marge_vainqueur, 2),
      pct_abstention    = round(pct_abstention, 2),
      # Pourcentages au tour décisif (T2 si tenu, sinon T1)
      pct_NFP           = round(pct_NFP, 2),
      pct_ENS           = round(pct_ENS, 2),
      pct_RN            = round(pct_RN, 2),
      pct_LR            = round(pct_LR, 2),
      pct_Divers        = round(pct_Divers, 2),
      # Pourcentages au 1er tour (universels — chaque commune a voté à T1)
      pct_NFP_t1        = round(pct_NFP_t1, 2),
      pct_ENS_t1        = round(pct_ENS_t1, 2),
      pct_RN_t1         = round(pct_RN_t1, 2),
      pct_LR_t1         = round(pct_LR_t1, 2),
      pct_Divers_t1     = round(pct_Divers_t1, 2),
      pct_abstention_t1 = round(pct_abstention_t1, 2),
      voix_vainqueur,
      voix_second,
      inscrits,
      exprimes,
      abstentions,
      # Bloc 1 INSEE : population + strate
      pop_latest = if ("pop_latest" %in% names(com_metro_results)) pop_latest else NA_integer_,
      strate_pop = if ("strate_pop" %in% names(com_metro_results)) strate_pop else NA_character_
    ) |>
    dplyr::filter(!is.na(famille_vainqueur))
}

# ---- DVF (Étape 3) ----
dvf_path  <- here::here("data", "processed", "dvf", "dvf_aggregated.parquet")
dvf_ready <- file.exists(dvf_path) && elec_ready

if (dvf_ready) {
  dvf       <- arrow::read_parquet(dvf_path)
  dvf_breaks <- compute_dvf_breaks(dvf)

  YEAR_DEFAULT <- max(dvf$annee)
  TYPE_DEFAULT <- "Appartement"

  dvf_default_year <- dvf |>
    dplyr::filter(annee == YEAR_DEFAULT, type_local == TYPE_DEFAULT,
                  !estimation_insuffisante) |>
    dplyr::select(code_commune, prix_m2_median, n_transactions)

  com_metro_only <- com |>
    dplyr::filter(!substr(code, 1, 3) %in% DROM_CODES)

  # Lookup JS-friendly : code → type → annee → {pm, n}
  # Construit côté R en agrégeant en liste imbriquée puis sérialisé en JSON.
  dvf_nested <- dvf |>
    dplyr::filter(!estimation_insuffisante) |>
    dplyr::transmute(
      code = code_commune,
      type = type_local,
      annee,
      pm = round(prix_m2_median),
      n  = n_transactions
    ) |>
    dplyr::arrange(code, type, annee)
}

# ---- Air (Étape 4) ----
atmo_path  <- here::here("data", "processed", "air", "atmo_snapshot.parquet")
atmo_ready <- file.exists(atmo_path) && elec_ready

if (atmo_ready) {
  atmo       <- arrow::read_parquet(atmo_path)
  atmo_date  <- unique(atmo$date_ech)[1]

  # Calcul de la couverture régionale (pour l'indicateur du dashboard)
  atmo_regions_covered <- sort(unique(atmo$source_aasqa))
  atmo_regions_covered <- atmo_regions_covered[!is.na(atmo_regions_covered)]
  atmo_all_aasqa <- c("Airparif", "Air Breizh", "Air Pays de la Loire",
                      "Atmo Auvergne-Rhône-Alpes", "ATMO Bourgogne-Franche-Comté",
                      "Atmo Grand Est", "Atmo Hauts-de-France",
                      "Atmo Normandie", "Atmo Nouvelle-Aquitaine",
                      "Atmo-Occitanie", "AtmoSud", "Lig'Air",
                      "Qualitair Corse")
  atmo_aasqa_missing <- setdiff(atmo_all_aasqa, atmo_regions_covered)
}

# ---- Explorer (Étapes 5 + 6) ----
explorer_dir <- here::here("data", "processed", "explorer")
merged_path  <- file.path(explorer_dir, "commune_merged.parquet")
corr_path    <- file.path(explorer_dir, "correlations.parquet")
biv_path     <- file.path(explorer_dir, "bivariate_bins.parquet")

explorer_ready <- file.exists(merged_path) && file.exists(corr_path) &&
                  file.exists(biv_path)

if (explorer_ready) {
  merged       <- arrow::read_parquet(merged_path)
  correlations <- arrow::read_parquet(corr_path)
  bivariate    <- arrow::read_parquet(biv_path)
}
```

```{r}
#| label: inject-lookup-and-js
#| results: asis
#| echo: false
if (elec_ready) {
  lookup_json <- jsonlite::toJSON(
    commune_lookup_df, auto_unbox = TRUE, na = "null",
    digits  = 2
  )

  cat('<script>\n',
      'window.communeData = ', as.character(lookup_json), ';\n',
      'window.communeLookup = {};\n',
      'window.communeData.forEach(function(d) { window.communeLookup[d.code] = d; });\n',
      'window.fammilleColors = {"NFP":"#C73659","ENS":"#E6B800",',
      '"RN":"#1B3A57","LR":"#4A90D9","Divers":"#8A8A8A"};\n',
      'window.updateCommunePanel = function(code) {\n',
      '  var el = document.getElementById("commune-content");\n',
      '  if (!el) return;\n',
      '  var d = window.communeLookup ? window.communeLookup[code] : null;\n',
      '  if (!d) {\n',
      '    el.innerHTML = \'<div class="cp-header"><h3>\' + code + \'</h3><div class="cp-meta">Pas de résultat Législatives publié pour cette commune.</div></div>\';\n',
      '    return;\n',
      '  }\n',
      '  var color = window.fammilleColors[d.famille_vainqueur] || "#E8E4DC";\n',
      '  function fmt(x, dec) { if (x === null || x === undefined) return "—"; return Number(x).toFixed(dec || 1); }\n',
      '  function fmtInt(x) { if (x === null || x === undefined) return "—"; return Number(x).toLocaleString("fr-FR"); }\n',
      '  function bar(label, val, c) {\n',
      '    if (val === null || val === undefined) {\n',
      '      return "<div class=\\"cp-bar-row cp-bar-na\\"><div class=\\"cp-bar-label\\">" + label + "</div><div class=\\"cp-bar\\"></div><div class=\\"cp-bar-val\\">—</div></div>";\n',
      '    }\n',
      '    var w = Math.min(100, Math.max(0, val));\n',
      '    return "<div class=\\"cp-bar-row\\"><div class=\\"cp-bar-label\\">" + label + "</div><div class=\\"cp-bar\\"><div class=\\"cp-bar-fill\\" style=\\"width:" + w + "%;background:" + c + ";\\"></div></div><div class=\\"cp-bar-val\\">" + fmt(val,1) + "%</div></div>";\n',
      '  }\n',
      '  var tour = d.tour || "";\n',
      '  function bars(prefix) {\n',
      '    return bar("NFP", d["pct_NFP"+prefix], window.fammilleColors.NFP) +\n',
      '           bar("ENS", d["pct_ENS"+prefix], window.fammilleColors.ENS) +\n',
      '           bar("RN",  d["pct_RN" +prefix], window.fammilleColors.RN)  +\n',
      '           bar("LR",  d["pct_LR" +prefix], window.fammilleColors.LR)  +\n',
      '           bar("Divers", d["pct_Divers"+prefix], window.fammilleColors.Divers);\n',
      '  }\n',
      '  // Section T2 affichée seulement si le 2nd tour a eu lieu pour cette commune\n',
      '  var t2Section = (tour === "T2") ?\n',
      '    \'<div class="cp-section"><h4>Voix par famille · 2nd tour</h4>\' + bars("") + \'</div>\' : \n',
      '    \'\';\n',
      '  // Section T1 universelle (toutes les communes votent à T1)\n',
      '  var t1Section = (d.pct_NFP_t1 != null || d.pct_ENS_t1 != null || d.pct_RN_t1 != null) ?\n',
      '    \'<div class="cp-section"><h4>Voix par famille · 1er tour\' +\n',
      '    (d.pct_abstention_t1 != null ? \' <span style="font-weight:400;color:#7A7A7A;">(abstention \' + fmt(d.pct_abstention_t1,1) + \'%)</span>\' : \'\') +\n',
      '    \'</h4>\' + bars("_t1") + \'</div>\' :\n',
      '    \'\';\n',
      '  // Pour les communes T1-only (élues au 1er tour), on n\\u0027affiche que T1\n',
      '  // car les colonnes \"main\" reflètent déjà T1\n',
      '  if (tour === "T1") {\n',
      '    t1Section = \'<div class="cp-section"><h4>Voix par famille · 1er tour <span style="font-weight:400;color:#7A7A7A;">(décisif)</span></h4>\' +\n',
      '      bars("") + \'</div>\';\n',
      '    t2Section = \'\';\n',
      '  }\n',
      '  var html = \'<div class="cp-header"><h3>\' + (d.nom_commune || code) + \'</h3>\' +\n',
      '    \'<div class="cp-meta">\' + (d.libelle_dept || "") + \' (\' + (d.code_dept || "") + \') · \' + d.code + (tour ? \' · <span class="cp-badge cp-badge-\' + tour.toLowerCase() + \'">\' + tour + \'</span>\' : "") + \'</div></div>\' +\n',
      '    \'<div class="cp-result"><div class="cp-swatch" style="background:\' + color + \'"></div><div><div class="cp-nuance">\' + (d.famille_vainqueur || "—") + \' · \' + (d.nuance_vainqueur || "—") + \'</div>\' +\n',
      '    \'<div class="cp-pct">\' + fmt(d.pct_vainqueur,1) + \'% &nbsp;·&nbsp; marge \' + fmt(d.marge_vainqueur,1) + \' pt</div></div></div>\' +\n',
      '    \'<div class="cp-section cp-kvs">\' +\n',
      '    (d.pop_latest != null ? \'<div class="cp-kv"><span>Population</span><span class="cp-num">\' + fmtInt(d.pop_latest) + \' hab.</span></div>\' : "") +\n',
      '    (d.strate_pop ? \'<div class="cp-kv"><span>Strate</span><span class="cp-num" style="font-family:Inter;font-size:0.78rem;">\' + d.strate_pop + \'</span></div>\' : "") +\n',
      '    \'<div class="cp-kv"><span>Inscrits</span><span class="cp-num">\' + fmtInt(d.inscrits) + \'</span></div>\' +\n',
      '    \'<div class="cp-kv"><span>Exprimés</span><span class="cp-num">\' + fmtInt(d.exprimes) + \'</span></div>\' +\n',
      '    \'<div class="cp-kv"><span>Abstention</span><span class="cp-num">\' + fmt(d.pct_abstention,1) + \'%</span></div>\' +\n',
      '    \'</div>\' +\n',
      '    t2Section + t1Section;\n',
      '  el.innerHTML = html;\n',
      '};\n',
      '</script>\n',
      sep = ""
  )
}
```

```{r}
#| label: inject-dvf-data
#| results: asis
#| echo: false
if (dvf_ready) {
  # Sérialisation : tableau plat, indexé en JS pour minimiser la taille
  dvf_json <- jsonlite::toJSON(dvf_nested, auto_unbox = TRUE, na = "null")
  dvf_breaks_json <- jsonlite::toJSON(dvf_breaks, auto_unbox = FALSE)
  dvf_palette_js  <- jsonlite::toJSON(.dvf_palette)
  dvf_na_color_js <- jsonlite::toJSON(.dvf_na_color)

  cat('<script>\n',
      'window.dvfRaw = ', as.character(dvf_json), ';\n',
      'window.dvfBreaks = ', as.character(dvf_breaks_json), ';\n',
      'window.dvfPalette = ', as.character(dvf_palette_js), ';\n',
      'window.dvfNAColor = ', as.character(dvf_na_color_js), ';\n',
      '// Indexer : window.dvfData[code][type][annee] = {pm, n}\n',
      'window.dvfData = {};\n',
      'window.dvfRaw.forEach(function(r) {\n',
      '  if (!window.dvfData[r.code]) window.dvfData[r.code] = {};\n',
      '  if (!window.dvfData[r.code][r.type]) window.dvfData[r.code][r.type] = {};\n',
      '  window.dvfData[r.code][r.type][r.annee] = { pm: r.pm, n: r.n };\n',
      '});\n',
      '// Color picker selon le type et le prix\n',
      'window.dvfColorFor = function(prix, type) {\n',
      '  if (prix == null || prix === undefined) return window.dvfNAColor;\n',
      '  var breaks = window.dvfBreaks[type];\n',
      '  for (var i = 1; i < 5; i++) { if (prix < breaks[i]) return window.dvfPalette[i-1]; }\n',
      '  return window.dvfPalette[4];\n',
      '};\n',
      '// Re-couleur tous les polygones de la carte DVF\n',
      'window.dvfRecolor = function(year, type) {\n',
      '  var map = window.dvfMap;\n',
      '  if (!map) return;\n',
      '  map.eachLayer(function(layer) {\n',
      '    if (!layer.options || !layer.options.layerId) return;\n',
      '    var code = layer.options.layerId;\n',
      '    var ent = window.dvfData[code] && window.dvfData[code][type] && window.dvfData[code][type][year];\n',
      '    var color = window.dvfColorFor(ent && ent.pm, type);\n',
      '    layer.setStyle({ fillColor: color, fillOpacity: (ent ? 0.85 : 0.30) });\n',
      '  });\n',
      '  // Mettre à jour la légende\n',
      '  var legendTitle = document.querySelector(".dvf-legend .lgd-title");\n',
      '  if (legendTitle) legendTitle.textContent = "Prix m² · " + type + " · " + year;\n',
      '};\n',
      '// Panneau DVF\n',
      'window.updateDvfPanel = function(code) {\n',
      '  var el = document.getElementById("dvf-content");\n',
      '  if (!el) return;\n',
      '  var entries = window.dvfData[code];\n',
      '  var elecInfo = window.communeLookup && window.communeLookup[code];\n',
      '  var nom = elecInfo ? elecInfo.nom_commune : code;\n',
      '  var dept = elecInfo ? (elecInfo.libelle_dept + " (" + elecInfo.code_dept + ")") : "";\n',
      '  if (!entries) {\n',
      '    el.innerHTML = \'<div class="cp-header"><h3>\' + nom + \'</h3><div class="cp-meta">\' + dept + \' · \' + code + \'</div></div><div class="dvf-empty">Pas de transaction publiée (mono-local, App/Maison) sur 2021-2024.</div>\';\n',
      '    return;\n',
      '  }\n',
      '  var years = [2021,2022,2023,2024];\n',
      '  function trendBar(type) {\n',
      '    var ent = entries[type];\n',
      '    if (!ent) return "<div class=\\"dvf-trend-empty\\">Pas de " + type.toLowerCase() + "</div>";\n',
      '    var vals = years.map(function(y){return ent[y] ? ent[y].pm : null;});\n',
      '    var maxV = Math.max.apply(null, vals.filter(function(v){return v!=null;}));\n',
      '    if (maxV <= 0 || !isFinite(maxV)) return "<div class=\\"dvf-trend-empty\\">Pas de " + type.toLowerCase() + "</div>";\n',
      '    var bars = years.map(function(y,i){\n',
      '      var v = vals[i];\n',
      '      var h = v ? Math.round(v / maxV * 100) : 0;\n',
      '      var lbl = v ? Math.round(v).toLocaleString("fr-FR") : "—";\n',
      '      var nb = (ent[y] && ent[y].n) || 0;\n',
      '      return "<div class=\\"dvf-bar-col\\"><div class=\\"dvf-bar-vert\\"><div class=\\"dvf-bar-fillv\\" style=\\"height:" + h + "%;\\" title=\\"" + lbl + " €/m² · " + nb + " ventes\\"></div></div><div class=\\"dvf-bar-y\\">" + y + "</div><div class=\\"dvf-bar-val\\">" + lbl + "</div></div>";\n',
      '    }).join("");\n',
      '    return "<div class=\\"dvf-trend\\"><div class=\\"dvf-trend-label\\">" + type + "</div><div class=\\"dvf-bars\\">" + bars + "</div></div>";\n',
      '  }\n',
      '  el.innerHTML = \'<div class="cp-header"><h3>\' + nom + \'</h3><div class="cp-meta">\' + dept + \' · \' + code + \'</div></div>\' +\n',
      '    \'<div class="cp-section"><h4>Prix m² médian (€) par année</h4>\' +\n',
      '    trendBar("Appartement") + trendBar("Maison") + \'</div>\';\n',
      '};\n',
      '</script>\n',
      sep = ""
  )
}
```

```{=html}
<script>
// ============================================================
// Reset des panneaux au changement de page + invalidateSize() forcé.
//
// Sans ce hook : (1) le panneau de la page précédente reste affiché
// dans son card de droite, (2) certaines leaflet ne ré-attachent pas
// leurs handlers clic correctement après un display:none → display:block,
// d'où le bug "je ne peux plus cliquer sur l'immobilier après la météo".
// ============================================================
(function () {
  var PANELS = ["commune-panel", "dvf-panel", "air-panel"];
  var placeholders = {};

  function snapshotPlaceholders() {
    PANELS.forEach(function (id) {
      var el = document.getElementById(id);
      if (el && !placeholders[id]) placeholders[id] = el.innerHTML;
    });
  }

  function resetAllPanels() {
    PANELS.forEach(function (id) {
      var el = document.getElementById(id);
      if (el && placeholders[id]) el.innerHTML = placeholders[id];
    });
  }

  function invalidateAllMaps() {
    [window.elecMap, window.dvfMap, window.atmoMap, window.bivMap]
      .forEach(function (m) {
        if (m && typeof m.invalidateSize === "function") {
          setTimeout(function () { m.invalidateSize(); }, 80);
          setTimeout(function () { m.invalidateSize(); }, 300);
        }
      });
  }

  function reattachAllMaps() {
    [window.elecMap, window.dvfMap, window.atmoMap, window.bivMap]
      .forEach(function (m) {
        if (m && typeof m._cpReattach === "function") m._cpReattach();
      });
  }

  // Burst : appelle plusieurs fois invalidate + reattach à délais croissants
  // pour rattraper les widgets qui s'initialisent en différé après
  // display:none → display:block.
  function pulseAfterTabChange() {
    [50, 250, 600, 1200, 2500].forEach(function (delay) {
      setTimeout(function () {
        invalidateAllMaps();
        reattachAllMaps();
      }, delay);
    });
  }

  // MutationObserver sur les tab-panes : Bootstrap toggle la classe "active"
  // sur eux. IntersectionObserver ne fire pas fiablement sur display:none
  // → display:block (l'élément est sorti du layout pendant qu'il est caché).
  function watchTabPanes() {
    var panes = document.querySelectorAll(
      '.tab-pane, .dashboard-page, [role="tabpanel"]'
    );
    panes.forEach(function (pane) {
      if (pane._cpObs) return;
      pane._cpObs = true;
      new MutationObserver(function (mutations) {
        mutations.forEach(function (m) {
          if (m.attributeName === "class" || m.attributeName === "style") {
            var visible = pane.classList.contains("active") ||
                          pane.classList.contains("show") ||
                          (window.getComputedStyle(pane).display !== "none" &&
                           pane.offsetParent !== null);
            if (visible) {
              resetAllPanels();
              pulseAfterTabChange();
            }
          }
        });
      }).observe(pane, { attributes: true, attributeFilter: ["class", "style"] });
    });
  }

  function bind() {
    snapshotPlaceholders();
    // MutationObserver sur les tab-panes — seule méthode fiable et
    // non-intrusive. Les anciens listeners click document/nav-link
    // faisaient resetAllPanels() sur des clics innocents, ce qui cassait
    // le panneau après quelques interactions.
    watchTabPanes();
    setTimeout(watchTabPanes, 1000);
    setTimeout(watchTabPanes, 3000);
  }

  if (document.readyState === "loading") {
    document.addEventListener("DOMContentLoaded", bind);
  } else {
    // Si le script tourne après DOMContentLoaded, attendre un peu que
    // les panneaux soient rendus par Quarto Dashboard
    setTimeout(bind, 300);
  }
})();
</script>
```

```{r}
#| label: inject-air-data
#| results: asis
#| echo: false
if (atmo_ready) {
  atmo_for_js <- atmo |>
    dplyr::transmute(
      code = code_commune, qual = qual_indice,
      qmean = qual_mean,
      no2 = no2_indice, o3 = o3_indice,
      pm10 = pm10_indice, pm25 = pm25_indice,
      n_days, pct_bon, pct_mauvais_plus,
      label = qual_label, source = source_aasqa,
      imputed = as.logical(imputed)
    )
  atmo_json <- jsonlite::toJSON(atmo_for_js, auto_unbox = TRUE, na = "null")

  atmo_colors_js <- jsonlite::toJSON(as.list(.atmo_colors), auto_unbox = TRUE)
  atmo_labels_js <- jsonlite::toJSON(as.list(.atmo_labels), auto_unbox = TRUE)

  cat('<script>\n',
      'window.atmoRaw = ', as.character(atmo_json), ';\n',
      'window.atmoColors = ', as.character(atmo_colors_js), ';\n',
      'window.atmoLabels = ', as.character(atmo_labels_js), ';\n',
      'window.atmoNAColor = "#E8E4DC";\n',
      'window.atmoData = {};\n',
      'window.atmoRaw.forEach(function(r) { window.atmoData[r.code] = r; });\n',
      'window.atmoColorFor = function(v) {\n',
      '  if (v == null || v === undefined || v === "NA") return window.atmoNAColor;\n',
      '  return window.atmoColors[String(v)] || window.atmoNAColor;\n',
      '};\n',
      'window.atmoFieldMap = { "qual_indice":"qual", "no2_indice":"no2", "o3_indice":"o3", "pm10_indice":"pm10", "pm25_indice":"pm25" };\n',
      'window.atmoRecolor = function(pollutantCol) {\n',
      '  var map = window.atmoMap;\n',
      '  if (!map) return;\n',
      '  var key = window.atmoFieldMap[pollutantCol] || "qual";\n',
      '  map.eachLayer(function(layer) {\n',
      '    if (!layer.options || !layer.options.layerId) return;\n',
      '    var code = layer.options.layerId;\n',
      '    var ent = window.atmoData[code];\n',
      '    var v = ent ? ent[key] : null;\n',
      '    layer.setStyle({ fillColor: window.atmoColorFor(v), fillOpacity: (v == null ? 0.25 : 0.85) });\n',
      '  });\n',
      '};\n',
      'window.updateAirPanel = function(code) {\n',
      '  var el = document.getElementById("air-content");\n',
      '  if (!el) return;\n',
      '  var ent = window.atmoData[code];\n',
      '  var elec = window.communeLookup && window.communeLookup[code];\n',
      '  var nom = elec ? elec.nom_commune : code;\n',
      '  var dept = elec ? (elec.libelle_dept + " (" + elec.code_dept + ")") : "";\n',
      '  if (!ent) {\n',
      '    el.innerHTML = \'<div class="cp-header"><h3>\' + nom + \'</h3><div class="cp-meta">\' + dept + \' · \' + code + \'</div></div><div class="dvf-empty">Pas d\\u0027indice ATMO publié pour cette commune.</div>\';\n',
      '    return;\n',
      '  }\n',
      '  function pill(label, v) {\n',
      '    if (v == null) return "<div class=\\"atmo-row atmo-row-na\\"><span class=\\"atmo-pol\\">" + label + "</span><span class=\\"atmo-pill\\">—</span></div>";\n',
      '    var bg = window.atmoColors[String(v)];\n',
      '    var lib = window.atmoLabels[String(v)];\n',
      '    return "<div class=\\"atmo-row\\"><span class=\\"atmo-pol\\">" + label + "</span><span class=\\"atmo-pill\\" style=\\"background:" + bg + ";\\">" + v + " · " + lib + "</span></div>";\n',
      '  }\n',
      '  var impBadge = ent.imputed ? \'<span class="cp-badge cp-badge-imp" title="Pas de mesure publiée pour cette commune ; valeur = moyenne des communes mesurées du même département.">Estimation dept</span>\' : "";\n',
      '  function num(x, dec) { if (x == null) return "—"; return Number(x).toFixed(dec || 1); }\n',
      '  el.innerHTML = \'<div class="cp-header"><h3>\' + nom + \'</h3><div class="cp-meta">\' + dept + \' · \' + code + \' \' + impBadge + \'</div></div>\' +\n',
      '    \'<div class="cp-section">\' + pill("ATMO moyen 30j", ent.qual) + \'</div>\' +\n',
      '    \'<div class="cp-section cp-kvs">\' +\n',
      '    \'<div class="cp-kv"><span>Indice moyen</span><span class="cp-num">\' + num(ent.qmean, 1) + \' / 6</span></div>\' +\n',
      '    \'<div class="cp-kv"><span>Jours observés</span><span class="cp-num">\' + (ent.n_days != null ? (ent.n_days + " / 30") : "—") + \'</span></div>\' +\n',
      '    \'<div class="cp-kv"><span>% jours « Bon »</span><span class="cp-num">\' + num(ent.pct_bon, 1) + \'%</span></div>\' +\n',
      '    \'<div class="cp-kv"><span>% jours « Mauvais+ »</span><span class="cp-num">\' + num(ent.pct_mauvais_plus, 1) + \'%</span></div>\' +\n',
      '    \'</div>\' +\n',
      '    \'<div class="cp-section"><h4>Sous-indices polluants (moyenne 30j)</h4>\' +\n',
      '    pill("NO₂", ent.no2) + pill("O₃", ent.o3) + pill("PM₁₀", ent.pm10) + pill("PM₂.₅", ent.pm25) + \'</div>\' +\n',
      '    \'<div class="cp-section" style="font-size:0.78rem;color:#7A7A7A;">Source : \' + (ent.source || (ent.imputed ? "Imputée (moy. dépt)" : "—")) + \'</div>\';\n',
      '};\n',
      '</script>\n',
      sep = ""
  )
}
```

```{r}
#| label: inject-sec-data
#| results: asis
#| echo: false
if (ssmsi_ready) {
  sec_for_js <- ssmsi_data |>
    dplyr::transmute(
      code = code_commune,
      tot   = round(del_total_pour_mille, 1),
      camb  = round(del_cambriolages,     1),
      vols  = round(del_vols_pers,        1),
      viols = round(del_violences_sex,    1),
      degr  = round(del_degradations,     1),
      stup  = round(del_trafic_stup,      1),
      ucan  = round(del_usage_stup,       1),
      vehs  = round(del_vols_vehicules,   1)
    )
  sec_json <- jsonlite::toJSON(sec_for_js, auto_unbox = TRUE, na = "null")
  red_palette_js <- jsonlite::toJSON(.palette_red)

  cat('<script>\n',
      'window.secRaw = ', as.character(sec_json), ';\n',
      'window.secPalette = ', as.character(red_palette_js), ';\n',
      'window.secData = {};\n',
      'window.secRaw.forEach(function(r) { window.secData[r.code] = r; });\n',
      'window.secFieldMap = { del_total_pour_mille:"tot", del_cambriolages:"camb", del_vols_pers:"vols", del_violences_sex:"viols", del_degradations:"degr", del_trafic_stup:"stup" };\n',
      '// Log-quantile bins : meilleure résolution sur les valeurs hautes\n',
      'window.secBreaks = {};\n',
      'Object.keys(window.secFieldMap).forEach(function(field) {\n',
      '  var key = window.secFieldMap[field];\n',
      '  var vals = window.secRaw.map(function(r) { return r[key]; }).filter(function(v) { return v != null && v >= 0; }).sort(function(a,b){return a-b;});\n',
      '  var logVals = vals.map(function(v) { return Math.log1p(v); });\n',
      '  var n = logVals.length;\n',
      '  var qLog = [0, 0.2, 0.4, 0.6, 0.8, 1.0].map(function(p) { return logVals[Math.min(n-1, Math.floor(p * (n-1)))]; });\n',
      '  window.secBreaks[field] = qLog.map(function(q) { return Math.expm1(q); });\n',
      '});\n',
      'window.secColorFor = function(v, field) {\n',
      '  if (v == null) return "#E8E4DC";\n',
      '  var br = window.secBreaks[field];\n',
      '  for (var i = 1; i < 5; i++) { if (v < br[i]) return window.secPalette[i-1]; }\n',
      '  return window.secPalette[4];\n',
      '};\n',
      'window.secRecolor = function(field) {\n',
      '  if (!window.secMap) return;\n',
      '  var key = window.secFieldMap[field];\n',
      '  window.secMap.eachLayer(function(layer) {\n',
      '    if (!layer.options || !layer.options.layerId) return;\n',
      '    var ent = window.secData[layer.options.layerId];\n',
      '    var v = ent ? ent[key] : null;\n',
      '    layer.setStyle({ fillColor: window.secColorFor(v, field), fillOpacity: (v != null ? 0.85 : 0.25) });\n',
      '  });\n',
      '};\n',
      'window.updateSecPanel = function(code) {\n',
      '  var el = document.getElementById("sec-content");\n',
      '  if (!el) return;\n',
      '  var d = window.secData[code];\n',
      '  var elec = window.communeLookup && window.communeLookup[code];\n',
      '  var nom = elec ? elec.nom_commune : code;\n',
      '  var dept = elec ? (elec.libelle_dept + " (" + elec.code_dept + ")") : "";\n',
      '  if (!d) {\n',
      '    el.innerHTML = \'<div class="cp-header"><h3>\' + nom + \'</h3><div class="cp-meta">\' + dept + \' · \' + code + \'</div></div><div class="dvf-empty">Aucun taux publié (secret stat ou commune absente du fichier SSMSI).</div>\';\n',
      '    return;\n',
      '  }\n',
      '  function fmt(x) { if (x == null) return "—"; return Number(x).toFixed(1); }\n',
      '  function row(label, v) {\n',
      '    return \'<div class="cp-kv"><span>\' + label + \'</span><span class="cp-num">\' + fmt(v) + \' ‰</span></div>\';\n',
      '  }\n',
      '  el.innerHTML = \'<div class="cp-header"><h3>\' + nom + \'</h3><div class="cp-meta">\' + dept + \' · \' + code + \'</div></div>\' +\n',
      '    \'<div class="cp-section"><h4>Taux pour 1 000 habitants (2025)</h4>\' +\n',
      '    \'<div class="cp-kvs">\' +\n',
      '    row("Total", d.tot) +\n',
      '    row("Cambriolages", d.camb) +\n',
      '    row("Vols personnes", d.vols) +\n',
      '    row("Vols véhicules", d.vehs) +\n',
      '    row("Dégradations", d.degr) +\n',
      '    row("Violences sex.", d.viols) +\n',
      '    row("Trafic stup.", d.stup) +\n',
      '    row("Usage stup.", d.ucan) +\n',
      '    \'</div></div>\';\n',
      '};\n',
      '</script>\n',
      sep = ""
  )
}
```

```{r}
#| label: inject-rev-data
#| results: asis
#| echo: false
if (filo_ready) {
  rev_for_js <- filo_data |>
    dplyr::transmute(
      code = code_commune,
      med  = round(revenu_median),
      d1   = round(revenu_d1),
      d9   = round(revenu_d9),
      gini = round(gini, 3),
      imp  = round(pct_imposes, 1),
      pres = round(part_prestations, 1),
      act  = round(part_activite, 1)
    )
  rev_json <- jsonlite::toJSON(rev_for_js, auto_unbox = TRUE, na = "null")
  green_palette_js <- jsonlite::toJSON(c("#F5F2EC", "#C9D4B0", "#94B091",
                                         "#5E876E", "#2F5145"))

  cat('<script>\n',
      'window.revRaw = ', as.character(rev_json), ';\n',
      'window.revPalette = ', as.character(green_palette_js), ';\n',
      'window.revData = {};\n',
      'window.revRaw.forEach(function(r) { window.revData[r.code] = r; });\n',
      'window.revFieldMap = { revenu_median:"med", revenu_d1:"d1", revenu_d9:"d9", gini:"gini", pct_imposes:"imp" };\n',
      'window.revBreaks = {};\n',
      'Object.keys(window.revFieldMap).forEach(function(field) {\n',
      '  var key = window.revFieldMap[field];\n',
      '  var vals = window.revRaw.map(function(r) { return r[key]; }).filter(function(v) { return v != null && isFinite(v); }).sort(function(a,b){return a-b;});\n',
      '  var n = vals.length;\n',
      '  window.revBreaks[field] = [0, 0.2, 0.4, 0.6, 0.8, 1.0].map(function(p) { return vals[Math.min(n-1, Math.floor(p * (n-1)))]; });\n',
      '});\n',
      'window.revColorFor = function(v, field) {\n',
      '  if (v == null) return "#E8E4DC";\n',
      '  var br = window.revBreaks[field];\n',
      '  for (var i = 1; i < 5; i++) { if (v < br[i]) return window.revPalette[i-1]; }\n',
      '  return window.revPalette[4];\n',
      '};\n',
      'window.revRecolor = function(field) {\n',
      '  if (!window.revMap) return;\n',
      '  var key = window.revFieldMap[field];\n',
      '  window.revMap.eachLayer(function(layer) {\n',
      '    if (!layer.options || !layer.options.layerId) return;\n',
      '    var ent = window.revData[layer.options.layerId];\n',
      '    var v = ent ? ent[key] : null;\n',
      '    layer.setStyle({ fillColor: window.revColorFor(v, field), fillOpacity: (v != null ? 0.85 : 0.25) });\n',
      '  });\n',
      '};\n',
      'window.updateRevPanel = function(code) {\n',
      '  var el = document.getElementById("rev-content");\n',
      '  if (!el) return;\n',
      '  var d = window.revData[code];\n',
      '  var elec = window.communeLookup && window.communeLookup[code];\n',
      '  var nom = elec ? elec.nom_commune : code;\n',
      '  var dept = elec ? (elec.libelle_dept + " (" + elec.code_dept + ")") : "";\n',
      '  if (!d) {\n',
      '    el.innerHTML = \'<div class="cp-header"><h3>\' + nom + \'</h3><div class="cp-meta">\' + dept + \' · \' + code + \'</div></div><div class="dvf-empty">Pas de revenu publié (secret stat ou petite commune).</div>\';\n',
      '    return;\n',
      '  }\n',
      '  function fmtE(x) { if (x == null) return "—"; return Number(x).toLocaleString("fr-FR") + " €"; }\n',
      '  function fmtP(x) { if (x == null) return "—"; return Number(x).toFixed(1) + " %"; }\n',
      '  function fmtG(x) { if (x == null) return "—"; return Number(x).toFixed(3); }\n',
      '  el.innerHTML = \'<div class="cp-header"><h3>\' + nom + \'</h3><div class="cp-meta">\' + dept + \' · \' + code + \'</div></div>\' +\n',
      '    \'<div class="cp-section"><h4>Revenu disponible annuel (FiLoSoFi 2021)</h4>\' +\n',
      '    \'<div class="cp-kvs">\' +\n',
      '    \'<div class="cp-kv"><span>Médiane</span><span class="cp-num">\' + fmtE(d.med) + \'</span></div>\' +\n',
      '    \'<div class="cp-kv"><span>1ᵉʳ décile (D1)</span><span class="cp-num">\' + fmtE(d.d1) + \'</span></div>\' +\n',
      '    \'<div class="cp-kv"><span>9ᵉ décile (D9)</span><span class="cp-num">\' + fmtE(d.d9) + \'</span></div>\' +\n',
      '    \'</div></div>\' +\n',
      '    \'<div class="cp-section"><h4>Inégalité &amp; structure</h4>\' +\n',
      '    \'<div class="cp-kvs">\' +\n',
      '    \'<div class="cp-kv"><span>Indice de Gini</span><span class="cp-num">\' + fmtG(d.gini) + \'</span></div>\' +\n',
      '    \'<div class="cp-kv"><span>Ménages imposés</span><span class="cp-num">\' + fmtP(d.imp) + \'</span></div>\' +\n',
      '    \'<div class="cp-kv"><span>Part prestations</span><span class="cp-num">\' + fmtP(d.pres) + \'</span></div>\' +\n',
      '    \'<div class="cp-kv"><span>Part activité</span><span class="cp-num">\' + fmtP(d.act) + \'</span></div>\' +\n',
      '    \'</div></div>\';\n',
      '};\n',
      '</script>\n',
      sep = ""
  )
}
```

```{r}
#| label: inject-sante-data
#| results: asis
#| echo: false
if (apl_ready) {
  sante_for_js <- apl_data |>
    dplyr::transmute(
      code = code_commune,
      apl  = round(apl_medecins, 2),
      aplj = round(apl_medecins_jeunes, 2),
      pop  = round(pop_referenced)
    )
  sante_json <- jsonlite::toJSON(sante_for_js, auto_unbox = TRUE, na = "null")
  apl_div_palette <- jsonlite::toJSON(c("#7A2424", "#D49687", "#E8E4DC",
                                        "#94B091", "#2F5145"))

  cat('<script>\n',
      'window.santeRaw = ', as.character(sante_json), ';\n',
      'window.santePalette = ', as.character(apl_div_palette), ';\n',
      'window.santeData = {};\n',
      'window.santeRaw.forEach(function(r) { window.santeData[r.code] = r; });\n',
      'window.santeFieldMap = { apl_medecins:"apl", apl_medecins_jeunes:"aplj" };\n',
      '// Breaks fixes au seuil de désert médical (2.5) : palette divergente\n',
      'window.santeBreaks = {\n',
      '  apl_medecins:        [0, 1.5, 2.5, 3.5, 5, 50],\n',
      '  apl_medecins_jeunes: [0, 1.5, 2.5, 3.5, 5, 50]\n',
      '};\n',
      'window.santeColorFor = function(v, field) {\n',
      '  if (v == null) return "#E8E4DC";\n',
      '  var br = window.santeBreaks[field];\n',
      '  for (var i = 1; i < 5; i++) { if (v < br[i]) return window.santePalette[i-1]; }\n',
      '  return window.santePalette[4];\n',
      '};\n',
      'window.santeRecolor = function(field) {\n',
      '  if (!window.santeMap) return;\n',
      '  var key = window.santeFieldMap[field];\n',
      '  window.santeMap.eachLayer(function(layer) {\n',
      '    if (!layer.options || !layer.options.layerId) return;\n',
      '    var ent = window.santeData[layer.options.layerId];\n',
      '    var v = ent ? ent[key] : null;\n',
      '    layer.setStyle({ fillColor: window.santeColorFor(v, field), fillOpacity: (v != null ? 0.85 : 0.25) });\n',
      '  });\n',
      '};\n',
      'window.updateSantePanel = function(code) {\n',
      '  var el = document.getElementById("sante-content");\n',
      '  if (!el) return;\n',
      '  var d = window.santeData[code];\n',
      '  var elec = window.communeLookup && window.communeLookup[code];\n',
      '  var nom = elec ? elec.nom_commune : code;\n',
      '  var dept = elec ? (elec.libelle_dept + " (" + elec.code_dept + ")") : "";\n',
      '  if (!d) {\n',
      '    el.innerHTML = \'<div class="cp-header"><h3>\' + nom + \'</h3><div class="cp-meta">\' + dept + \' · \' + code + \'</div></div><div class="dvf-empty">Pas d\\u0027APL pour cette commune.</div>\';\n',
      '    return;\n',
      '  }\n',
      '  function fmt(x) { if (x == null) return "—"; return Number(x).toFixed(2).replace(".", ","); }\n',
      '  function fmtInt(x) { if (x == null) return "—"; return Number(x).toLocaleString("fr-FR"); }\n',
      '  // Statut désert médical\n',
      '  var status = "", statusClass = "";\n',
      '  if (d.apl < 2.5) { status = "⚠️ Désert médical"; statusClass = "cp-badge-imp"; }\n',
      '  else if (d.apl < 3.5) { status = "Sous-doté"; statusClass = "cp-badge-t1"; }\n',
      '  else { status = "Bien doté"; statusClass = "cp-badge-t2"; }\n',
      '  el.innerHTML = \'<div class="cp-header"><h3>\' + nom + \'</h3><div class="cp-meta">\' + dept + \' · \' + code + \' · <span class="cp-badge \' + statusClass + \'">\' + status + \'</span></div></div>\' +\n',
      '    \'<div class="cp-section"><h4>APL aux médecins généralistes (2023)</h4>\' +\n',
      '    \'<div class="cp-kvs">\' +\n',
      '    \'<div class="cp-kv"><span>Tous médecins</span><span class="cp-num">\' + fmt(d.apl) + \' c/an/hab</span></div>\' +\n',
      '    \'<div class="cp-kv"><span>Médecins ≤ 65 ans</span><span class="cp-num">\' + fmt(d.aplj) + \' c/an/hab</span></div>\' +\n',
      '    \'<div class="cp-kv"><span>Population réf.</span><span class="cp-num">\' + fmtInt(d.pop) + \' hab.</span></div>\' +\n',
      '    \'</div></div>\' +\n',
      '    \'<div class="cp-section" style="font-size:0.78rem;color:#7A7A7A;">Seuil de désert médical conventionnel : &lt; 2,5 consultations/an/hab. Soutenabilité future : APL des médecins ≤ 65 ans.</div>\';\n',
      '};\n',
      '</script>\n',
      sep = ""
  )
}
```

```{r}
#| label: inject-fin-data
#| results: asis
#| echo: false
if (dgfip_ready) {
  fin_for_js <- dgfip_data |>
    dplyr::transmute(
      code = code_commune,
      rec  = round(fin_recettes),
      cha  = round(fin_charges),
      det  = round(fin_dette),
      caf  = round(fin_caf),
      inv  = round(fin_invest),
      emp  = round(fin_emprunt),
      tth  = round(fin_taux_taxe_hab,   1),
      tfb  = round(fin_taux_fonc_bati,  1),
      tnb  = round(fin_taux_fonc_nbati, 1)
    )
  fin_json <- jsonlite::toJSON(fin_for_js, auto_unbox = TRUE, na = "null")
  blue_palette_js <- jsonlite::toJSON(.palette_blue)

  cat('<script>\n',
      'window.finRaw = ', as.character(fin_json), ';\n',
      'window.finPalette = ', as.character(blue_palette_js), ';\n',
      'window.finData = {};\n',
      'window.finRaw.forEach(function(r) { window.finData[r.code] = r; });\n',
      'window.finFieldMap = { fin_recettes:"rec", fin_charges:"cha", fin_dette:"det", fin_caf:"caf", fin_taux_taxe_hab:"tth", fin_taux_fonc_bati:"tfb" };\n',
      'window.finBreaks = {};\n',
      'Object.keys(window.finFieldMap).forEach(function(field) {\n',
      '  var key = window.finFieldMap[field];\n',
      '  var vals = window.finRaw.map(function(r) { return r[key]; }).filter(function(v) { return v != null && isFinite(v); }).sort(function(a,b){return a-b;});\n',
      '  var n = vals.length;\n',
      '  window.finBreaks[field] = [0, 0.2, 0.4, 0.6, 0.8, 1.0].map(function(p) { return vals[Math.min(n-1, Math.floor(p * (n-1)))]; });\n',
      '});\n',
      'window.finColorFor = function(v, field) {\n',
      '  if (v == null || !isFinite(v)) return "#E8E4DC";\n',
      '  var br = window.finBreaks[field];\n',
      '  for (var i = 1; i < 5; i++) { if (v < br[i]) return window.finPalette[i-1]; }\n',
      '  return window.finPalette[4];\n',
      '};\n',
      'window.finRecolor = function(field) {\n',
      '  if (!window.finMap) return;\n',
      '  var key = window.finFieldMap[field];\n',
      '  window.finMap.eachLayer(function(layer) {\n',
      '    if (!layer.options || !layer.options.layerId) return;\n',
      '    var ent = window.finData[layer.options.layerId];\n',
      '    var v = ent ? ent[key] : null;\n',
      '    layer.setStyle({ fillColor: window.finColorFor(v, field), fillOpacity: (v != null ? 0.85 : 0.25) });\n',
      '  });\n',
      '};\n',
      'window.updateFinPanel = function(code) {\n',
      '  var el = document.getElementById("fin-content");\n',
      '  if (!el) return;\n',
      '  var d = window.finData[code];\n',
      '  var elec = window.communeLookup && window.communeLookup[code];\n',
      '  var nom = elec ? elec.nom_commune : code;\n',
      '  var dept = elec ? (elec.libelle_dept + " (" + elec.code_dept + ")") : "";\n',
      '  if (!d) {\n',
      '    el.innerHTML = \'<div class="cp-header"><h3>\' + nom + \'</h3><div class="cp-meta">\' + dept + \' · \' + code + \'</div></div><div class="dvf-empty">Pas de fiche DGFiP pour cette commune.</div>\';\n',
      '    return;\n',
      '  }\n',
      '  function fmtE(x) { if (x == null) return "—"; return Number(x).toLocaleString("fr-FR") + " €"; }\n',
      '  function fmtP(x) { if (x == null) return "—"; return Number(x).toFixed(2) + " %"; }\n',
      '  function row(label, v, fmt) {\n',
      '    return \'<div class="cp-kv"><span>\' + label + \'</span><span class="cp-num">\' + fmt(v) + \'</span></div>\';\n',
      '  }\n',
      '  el.innerHTML = \'<div class="cp-header"><h3>\' + nom + \'</h3><div class="cp-meta">\' + dept + \' · \' + code + \'</div></div>\' +\n',
      '    \'<div class="cp-section"><h4>Flux financiers (€/hab, 2024)</h4>\' +\n',
      '    \'<div class="cp-kvs">\' +\n',
      '    row("Recettes", d.rec, fmtE) +\n',
      '    row("Charges",  d.cha, fmtE) +\n',
      '    row("CAF",      d.caf, fmtE) +\n',
      '    row("Dette",    d.det, fmtE) +\n',
      '    row("Investissement", d.inv, fmtE) +\n',
      '    row("Emprunts", d.emp, fmtE) +\n',
      '    \'</div></div>\' +\n',
      '    \'<div class="cp-section"><h4>Taux des taxes locales</h4>\' +\n',
      '    \'<div class="cp-kvs">\' +\n',
      '    row("Taxe habitation", d.tth, fmtP) +\n',
      '    row("Foncier bâti",    d.tfb, fmtP) +\n',
      '    row("Foncier non bâti",d.tnb, fmtP) +\n',
      '    \'</div></div>\';\n',
      '};\n',
      '</script>\n',
      sep = ""
  )
}
```

# Élections

## Row {height="82%"}

::: {.card title="France · Législatives 2024 · 2nd tour · famille gagnante par commune" width="72%"}
```{r}
#| label: map-metropole
if (elec_ready) {
  m <- choropleth_metropole(com_metro_results, dep_metro)
  m |>
    htmlwidgets::onRender(
      "function(el, x) {
         window.elecMap = this;
         var self = this;
         function attach() {
           self.eachLayer(function(layer) {
             if (layer.options && layer.options.layerId && !layer._cpClickOn) {
               layer._cpClickOn = true;
               layer.on('click', function(e) {
                 if (window.updateCommunePanel) window.updateCommunePanel(e.target.options.layerId);
               });
             }
           });
         }
         self._cpReattach = attach;
         setTimeout(attach, 60);
         setTimeout(attach, 500);
         setTimeout(attach, 2000);
         self.on('layeradd', function() { setTimeout(attach, 0); });
       }"
    )
} else if (data_ready) {
  base_map_metropole(dep_metro)
} else {
  htmltools::HTML(
    "<p style='padding:2rem;color:#7A7A7A;'>",
    "Données manquantes. Lancer<br>",
    "<code>Rscript scripts/01_geo_boundaries.R</code><br>",
    "<code>Rscript scripts/02_elections.R</code>",
    "</p>"
  )
}
```
:::

::: {.card title="Territoire sélectionné" width="28%"}
```{=html}
<div id="commune-panel" class="commune-panel">
  <div id="commune-content" class="cp-content">
    <div class="cp-placeholder">
      <p><strong>Cliquez sur une commune</strong> pour voir le détail des résultats Législatives 2024.</p>
      <p class="cp-hint">Famille gagnante, marge sur le second, abstention, répartition T1 et T2 par famille.</p>
    </div>
  </div>
  <div class="cp-source">
    <strong>Source</strong> · Ministère de l'Intérieur · data.gouv.fr.<br>
    <strong>NFP</strong> <em>Nouveau Front Populaire</em> (UG, FI, SOC, COM, VEC) · <strong>ENS</strong> <em>Ensemble</em> + <strong>HOR</strong> <em>Horizons</em> · <strong>LR</strong> <em>Les Républicains</em> + <strong>UDI</strong> · <strong>RN</strong> <em>Rassemblement National</em> + <strong>UXD</strong>.<br>
    <strong>T1/T2</strong> · 1ᵉʳ et 2nd tour. ~6 000 communes élues dès T1 — résultat = T1.
  </div>
</div>
```
:::

## Row {height="18%" .fill}

::: {.card title="Guadeloupe (971)"}
```{r}
#| label: drom-971
if (elec_ready) choropleth_drom_inset(com_drom_results, "971") else if (data_ready) drom_inset(dep_drom, "971")
```
:::

::: {.card title="Martinique (972)"}
```{r}
#| label: drom-972
if (elec_ready) choropleth_drom_inset(com_drom_results, "972") else if (data_ready) drom_inset(dep_drom, "972")
```
:::

::: {.card title="Guyane (973)"}
```{r}
#| label: drom-973
if (elec_ready) choropleth_drom_inset(com_drom_results, "973") else if (data_ready) drom_inset(dep_drom, "973")
```
:::

::: {.card title="La Réunion (974)"}
```{r}
#| label: drom-974
if (elec_ready) choropleth_drom_inset(com_drom_results, "974") else if (data_ready) drom_inset(dep_drom, "974")
```
:::

::: {.card title="Mayotte (976)"}
```{r}
#| label: drom-976
if (elec_ready) choropleth_drom_inset(com_drom_results, "976") else if (data_ready) drom_inset(dep_drom, "976")
```
:::

# Immobilier

## Row {height="82%"}

::: {.card title="Prix médian au m² · DVF 2021-2024" width="72%"}
```{=html}
<div class="dvf-controls">
  <div class="dvf-ctrl-group">
    <span class="dvf-ctrl-label">Année</span>
    <div class="dvf-ctrl-radios" id="dvf-year-radios">
      <label><input type="radio" name="dvf-year" value="2021"> 2021</label>
      <label><input type="radio" name="dvf-year" value="2022"> 2022</label>
      <label><input type="radio" name="dvf-year" value="2023"> 2023</label>
      <label><input type="radio" name="dvf-year" value="2024" checked> 2024</label>
    </div>
  </div>
  <div class="dvf-ctrl-group">
    <span class="dvf-ctrl-label">Bien</span>
    <div class="dvf-ctrl-radios" id="dvf-type-radios">
      <label><input type="radio" name="dvf-type" value="Appartement" checked> Appartement</label>
      <label><input type="radio" name="dvf-type" value="Maison"> Maison</label>
    </div>
  </div>
</div>
```

```{r}
#| label: map-dvf
if (dvf_ready) {
  m <- choropleth_dvf(com_metro_only, dep_metro, dvf_default_year, dvf_breaks$Appartement)
  m |>
    htmlwidgets::onRender(
      "function(el, x) {
         window.dvfMap = this;
         var self = this;
         function attach() {
           self.eachLayer(function(layer) {
             if (layer.options && layer.options.layerId && !layer._dvfClickOn) {
               layer._dvfClickOn = true;
               layer.on('click', function(e) {
                 var code = e.target.options.layerId;
                 if (window.updateDvfPanel) window.updateDvfPanel(code);
               });
             }
           });
         }
         self._cpReattach = attach;
         setTimeout(attach, 60);
         setTimeout(attach, 500);
         setTimeout(attach, 2000);
         self.on('layeradd', function() { setTimeout(attach, 0); });
         // Bind radios → recolor
         function readSel() {
           var y = document.querySelector('input[name=dvf-year]:checked');
           var t = document.querySelector('input[name=dvf-type]:checked');
           return { year: y ? +y.value : 2024, type: t ? t.value : 'Appartement' };
         }
         function updateBreaks() {
           // Met à jour les seuils dans la légende selon le type courant
           var sel = readSel();
           var breaks = window.dvfBreaks[sel.type];
           var labels = document.querySelectorAll('.dvf-legend .lgd-row .lgd-label');
           for (var i = 0; i < 5 && i < labels.length; i++) {
             var lo = Math.round(breaks[i]).toLocaleString('fr-FR');
             var hi = Math.round(breaks[i+1]).toLocaleString('fr-FR');
             labels[i].textContent = lo + ' – ' + hi + ' €/m²';
           }
         }
         function onChange() {
           var sel = readSel();
           if (window.dvfRecolor) window.dvfRecolor(sel.year, sel.type);
           updateBreaks();
         }
         setTimeout(function() {
           document.querySelectorAll('input[name=dvf-year], input[name=dvf-type]')
             .forEach(function(r) { r.addEventListener('change', onChange); });
         }, 300);
       }"
    )
} else {
  htmltools::HTML(
    "<p style='padding:2rem;color:#7A7A7A;'>",
    "DVF non chargé. Lancer<br><code>Rscript scripts/03_dvf_aggregate.R</code>",
    "</p>"
  )
}
```
:::

::: {.card title="Territoire sélectionné" width="28%"}
```{=html}
<div id="dvf-panel" class="commune-panel">
  <div id="dvf-content" class="cp-content">
    <div class="cp-placeholder">
      <p><strong>Cliquez sur une commune</strong> pour voir l'évolution de son prix médian au m² entre 2021 et 2024.</p>
      <p class="cp-hint">Évolution annuelle prix m² Appartement + Maison.</p>
    </div>
  </div>
  <div class="cp-source">
    <strong>Source</strong> · <strong>DVF</strong> <em>Demandes de Valeurs Foncières</em> — Etalab via data.gouv.fr. Gestionnaire <strong>DGFiP</strong>.<br>
    <strong>Filtres méthodo</strong> : Ventes, App/Maison, surface > 9 m², 200 < €/m² < 30 000, mutations <strong>mono-local</strong>. N < 5 ventes/an : valeur non publiée.
  </div>
</div>
```
:::

# Qualité de l'air

## Row {height="82%"}

::: {.card title="Indice ATMO moyen sur 30 jours · par commune" width="72%"}
```{=html}
<div class="dvf-controls">
  <div class="dvf-ctrl-group">
    <span class="dvf-ctrl-label">Polluant</span>
    <div class="dvf-ctrl-radios" id="atmo-radios">
      <label><input type="radio" name="atmo-pol" value="qual_indice" checked> ATMO global</label>
      <label><input type="radio" name="atmo-pol" value="no2_indice"> NO₂</label>
      <label><input type="radio" name="atmo-pol" value="o3_indice"> O₃</label>
      <label><input type="radio" name="atmo-pol" value="pm10_indice"> PM₁₀</label>
      <label><input type="radio" name="atmo-pol" value="pm25_indice"> PM₂.₅</label>
    </div>
  </div>
</div>
```

```{r}
#| label: map-air
if (atmo_ready) {
  m <- choropleth_atmo(com_metro_only, dep_metro, atmo, display_date = atmo_date)
  m |>
    htmlwidgets::onRender(
      sprintf(
        "function(el, x) {
           window.atmoMap = this;
           var self = this;
           function attach() {
             self.eachLayer(function(layer) {
               if (layer.options && layer.options.layerId && !layer._atmoClickOn) {
                 layer._atmoClickOn = true;
                 layer.on('click', function(e) {
                   var code = e.target.options.layerId;
                   if (window.updateAirPanel) window.updateAirPanel(code);
                 });
               }
             });
           }
           self._cpReattach = attach;
           setTimeout(attach, 60);
           setTimeout(attach, 500);
           setTimeout(attach, 2000);
           self.on('layeradd', function() { setTimeout(attach, 0); });
           function readSel() {
             var p = document.querySelector('input[name=atmo-pol]:checked');
             return p ? p.value : 'qual_indice';
           }
           function onChange() {
             var pol = readSel();
             if (window.atmoRecolor) window.atmoRecolor(pol);
           }
           setTimeout(function() {
             document.querySelectorAll('input[name=atmo-pol]')
               .forEach(function(r) { r.addEventListener('change', onChange); });
           }, 300);
         }"
      )
    )
} else {
  htmltools::HTML(
    "<p style='padding:2rem;color:#7A7A7A;'>",
    "Air non chargé. Lancer<br><code>Rscript scripts/04_air_atmo.R</code>",
    "</p>"
  )
}
```
:::

::: {.card title="Territoire sélectionné" width="28%"}
```{=html}
<div id="air-panel" class="commune-panel">
  <div id="air-content" class="cp-content">
    <div class="cp-placeholder">
      <p><strong>Cliquez sur une commune</strong> pour voir ses indices ATMO moyens sur 30 jours.</p>
      <p class="cp-hint">Indice global + 4 sous-polluants, % jours bon/mauvais, source AASQA.</p>
    </div>
  </div>
  <div class="cp-source">
    <strong>Source</strong> · Atmo France via <strong>WFS</strong> <em>Web Feature Service</em> GeoServer. Agrégation 30 jours.<br>
    <strong>AASQA</strong> <em>Associations Agréées de Surveillance de la Qualité de l'Air</em>. <strong>ATMO</strong> = indice synthétique 1 (Bon) à 6 (Extrêmement mauvais) calculé sur 5 polluants : <strong>NO₂</strong>, <strong>O₃</strong>, <strong>PM₁₀</strong>, <strong>PM₂.₅</strong>, SO₂.<br>
    <strong>EPCI</strong> <em>Établissement Public de Coopération Intercommunale</em> : pour Bretagne, Occitanie, Pays de la Loire, valeur répercutée sur chaque commune membre.
  </div>
</div>
```
:::

# Sécurité

## Row {height="82%"}

::: {.card title="Délinquance par commune · SSMSI 2025 · taux pour 1000 hab" width="72%"}
```{=html}
<div class="dvf-controls">
  <div class="dvf-ctrl-group">
    <span class="dvf-ctrl-label">Indicateur</span>
    <div class="dvf-ctrl-radios" id="sec-radios">
      <label><input type="radio" name="sec-ind" value="del_total_pour_mille" checked> Total</label>
      <label><input type="radio" name="sec-ind" value="del_cambriolages"> Cambriolages</label>
      <label><input type="radio" name="sec-ind" value="del_vols_pers"> Vols pers.</label>
      <label><input type="radio" name="sec-ind" value="del_violences_sex"> Violences sex.</label>
      <label><input type="radio" name="sec-ind" value="del_degradations"> Dégradations</label>
      <label><input type="radio" name="sec-ind" value="del_trafic_stup"> Trafic stup.</label>
    </div>
  </div>
</div>
```

```{r}
#| label: map-sec
if (ssmsi_ready) {
  vals0 <- ssmsi_data |>
    dplyr::transmute(code_commune, value = del_total_pour_mille)
  # Échelle log_quantile : la distribution des taux de délinquance est très
  # skewée (la plupart des communes <10‰, queue jusqu'à 200+). Quantiles
  # sur log(1+v) écrasent moins le bas et donnent plus de granularité.
  m <- choropleth_socio(com_metro_only, dep_metro, vals0,
                        palette = .palette_red,
                        legend_title = "Délinquance ‰ (échelle log)",
                        value_unit   = "‰",
                        scale        = "log_quantile")
  m |>
    htmlwidgets::onRender(
      "function(el, x) {
         window.secMap = this;
         var self = this;
         this.on('click', function(e) {
           if (e.layer && e.layer.options && e.layer.options.layerId) {
             if (window.updateSecPanel) window.updateSecPanel(e.layer.options.layerId);
           }
         });
         function attach() {
           self.eachLayer(function(layer) {
             if (layer.options && layer.options.layerId && !layer._secClickOn) {
               layer._secClickOn = true;
               layer.on('click', function(e) {
                 if (window.updateSecPanel) window.updateSecPanel(e.target.options.layerId);
               });
             }
           });
         }
         self._cpReattach = attach;
         setTimeout(attach, 60);
         setTimeout(attach, 500);
         setTimeout(attach, 2000);
         self.on('layeradd', function() { setTimeout(attach, 0); });
         function onChange() {
           var sel = document.querySelector('input[name=sec-ind]:checked');
           if (sel && window.secRecolor) window.secRecolor(sel.value);
         }
         setTimeout(function() {
           document.querySelectorAll('input[name=sec-ind]').forEach(function(r) {
             r.addEventListener('change', onChange);
           });
         }, 300);
       }"
    )
} else {
  htmltools::HTML("<p style='padding:2rem;color:#7A7A7A;'>SSMSI non chargé. Lancer <code>Rscript scripts/07_ssmsi_dgfip.R</code>.</p>")
}
```
:::

::: {.card title="Territoire sélectionné" width="28%"}
```{=html}
<div id="sec-panel" class="commune-panel">
  <div id="sec-content" class="cp-content">
    <div class="cp-placeholder">
      <p><strong>Cliquez sur une commune</strong> pour voir ses taux de délinquance.</p>
      <p class="cp-hint">8 indicateurs SSMSI : vols, violences, dégradations, drogue.</p>
    </div>
  </div>
  <div class="cp-source">
    <strong>Source</strong> · <strong>SSMSI</strong> <em>Service Statistique Ministériel de la Sécurité Intérieure</em> (Ministère de l'Intérieur), base communale 2025.<br>
    <strong>Taux pour 1 000 habitants</strong> : faits constatés par police + gendarmerie ÷ pop INSEE × 1000.<br>
    <strong>Secret statistique</strong> : <5 faits constatés sur 3 ans = non publié. <strong>Échelle log</strong> sur la carte pour distinguer les valeurs hautes (distribution skewée).
  </div>
</div>
```
:::

# Finances

## Row {height="82%"}

::: {.card title="Finances communales · DGFiP 2024 · €/hab" width="72%"}
```{=html}
<div class="dvf-controls">
  <div class="dvf-ctrl-group">
    <span class="dvf-ctrl-label">Indicateur</span>
    <div class="dvf-ctrl-radios" id="fin-radios">
      <label><input type="radio" name="fin-ind" value="fin_recettes" checked> Recettes</label>
      <label><input type="radio" name="fin-ind" value="fin_charges"> Charges</label>
      <label><input type="radio" name="fin-ind" value="fin_dette"> Dette</label>
      <label><input type="radio" name="fin-ind" value="fin_caf"> CAF</label>
      <label><input type="radio" name="fin-ind" value="fin_taux_taxe_hab"> Taxe hab. (%)</label>
      <label><input type="radio" name="fin-ind" value="fin_taux_fonc_bati"> Foncier bâti (%)</label>
    </div>
  </div>
</div>
```

```{r}
#| label: map-fin
if (dgfip_ready) {
  vals0 <- dgfip_data |>
    dplyr::transmute(code_commune, value = fin_recettes)
  m <- choropleth_socio(com_metro_only, dep_metro, vals0,
                        palette = .palette_blue,
                        legend_title = "Recettes €/hab",
                        value_unit   = "€",
                        value_fmt    = function(x) format(round(x), big.mark = " "))
  m |>
    htmlwidgets::onRender(
      "function(el, x) {
         window.finMap = this;
         var self = this;
         function attach() {
           self.eachLayer(function(layer) {
             if (layer.options && layer.options.layerId && !layer._finClickOn) {
               layer._finClickOn = true;
               layer.on('click', function(e) {
                 if (window.updateFinPanel) window.updateFinPanel(e.target.options.layerId);
               });
             }
           });
         }
         self._cpReattach = attach;
         setTimeout(attach, 60);
         setTimeout(attach, 500);
         setTimeout(attach, 2000);
         self.on('layeradd', function() { setTimeout(attach, 0); });
         function onChange() {
           var sel = document.querySelector('input[name=fin-ind]:checked');
           if (sel && window.finRecolor) window.finRecolor(sel.value);
         }
         setTimeout(function() {
           document.querySelectorAll('input[name=fin-ind]').forEach(function(r) {
             r.addEventListener('change', onChange);
           });
         }, 300);
       }"
    )
} else {
  htmltools::HTML("<p style='padding:2rem;color:#7A7A7A;'>DGFiP non chargé.</p>")
}
```
:::

::: {.card title="Territoire sélectionné" width="28%"}
```{=html}
<div id="fin-panel" class="commune-panel">
  <div id="fin-content" class="cp-content">
    <div class="cp-placeholder">
      <p><strong>Cliquez sur une commune</strong> pour voir son budget communal.</p>
      <p class="cp-hint">Recettes, charges, dette, CAF + taux des 3 taxes locales.</p>
    </div>
  </div>
  <div class="cp-source">
    <strong>Source</strong> · <strong>DGFiP</strong> <em>Direction Générale des Finances Publiques</em>, comptes individuels des communes 2024.<br>
    Tous les montants en <strong>€/habitant</strong>. <strong>CAF</strong> <em>Capacité d'Auto-Financement</em> = recettes − charges (≠ Caisse d'Allocations Familiales).<br>
    Taxes locales (taux votés par le conseil municipal) : <strong>TH</strong> <em>Taxe d'Habitation</em> (résidences secondaires depuis 2023), <strong>TFB</strong> <em>Foncière sur le Bâti</em>, <strong>TFNB</strong> <em>Foncière sur le Non Bâti</em>.
  </div>
</div>
```
:::

# Revenus

## Row {height="82%"}

::: {.card title="Revenu disponible médian par commune · FiLoSoFi 2021" width="72%"}
```{=html}
<div class="dvf-controls">
  <div class="dvf-ctrl-group">
    <span class="dvf-ctrl-label">Indicateur</span>
    <div class="dvf-ctrl-radios" id="rev-radios">
      <label><input type="radio" name="rev-ind" value="revenu_median" checked> Médiane (€)</label>
      <label><input type="radio" name="rev-ind" value="revenu_d1"> 1ᵉʳ décile</label>
      <label><input type="radio" name="rev-ind" value="revenu_d9"> 9ᵉ décile</label>
      <label><input type="radio" name="rev-ind" value="gini"> Indice Gini</label>
      <label><input type="radio" name="rev-ind" value="pct_imposes"> % ménages imposés</label>
    </div>
  </div>
</div>
```

```{r}
#| label: map-revenus
if (filo_ready) {
  vals0 <- filo_data |>
    dplyr::transmute(code_commune, value = revenu_median)
  # Palette verte séquentielle : revenu haut = vert sombre
  m <- choropleth_socio(com_metro_only, dep_metro, vals0,
                        palette = c("#F5F2EC", "#C9D4B0", "#94B091",
                                    "#5E876E", "#2F5145"),
                        legend_title = "Revenu médian · €/an",
                        value_unit   = "€",
                        value_fmt    = function(x) format(round(x), big.mark = " "))
  m |>
    htmlwidgets::onRender(
      "function(el, x) {
         window.revMap = this;
         var self = this;
         function attach() {
           self.eachLayer(function(layer) {
             if (layer.options && layer.options.layerId && !layer._revClickOn) {
               layer._revClickOn = true;
               layer.on('click', function(e) {
                 if (window.updateRevPanel) window.updateRevPanel(e.target.options.layerId);
               });
             }
           });
         }
         self._cpReattach = attach;
         setTimeout(attach, 60);
         setTimeout(attach, 500);
         setTimeout(attach, 2000);
         self.on('layeradd', function() { setTimeout(attach, 0); });
         function onChange() {
           var sel = document.querySelector('input[name=rev-ind]:checked');
           if (sel && window.revRecolor) window.revRecolor(sel.value);
         }
         setTimeout(function() {
           document.querySelectorAll('input[name=rev-ind]').forEach(function(r) {
             r.addEventListener('change', onChange);
           });
         }, 300);
       }"
    )
} else {
  htmltools::HTML("<p style='padding:2rem;color:#7A7A7A;'>FiLoSoFi non chargé.</p>")
}
```
:::

::: {.card title="Territoire sélectionné" width="28%"}
```{=html}
<div id="rev-panel" class="commune-panel">
  <div id="rev-content" class="cp-content">
    <div class="cp-placeholder">
      <p><strong>Cliquez sur une commune</strong> pour voir ses indicateurs de revenu et d'inégalité.</p>
      <p class="cp-hint">Médiane + déciles + Gini + part prestations/activité.</p>
    </div>
  </div>
  <div class="cp-source">
    <strong>Source</strong> · <strong>INSEE</strong> <em>Institut National de la Statistique et des Études Économiques</em>, <strong>FiLoSoFi</strong> <em>Fichier Localisé Social et Fiscal</em>, millésime 2021.<br>
    <strong>Revenu disponible</strong> = revenu après prestations sociales et impôts. <strong>D1</strong>/<strong>D9</strong> = 1ᵉʳ et 9ᵉ déciles (10% sous D1, 10% au-dessus de D9).<br>
    <strong>Indice de Gini</strong> : 0 = égalité parfaite, 1 = inégalité maximale.
  </div>
</div>
```
:::

# Santé

## Row {height="82%"}

::: {.card title="Désert médical · APL médecins généralistes 2023 (consultations/an/hab)" width="72%"}
```{=html}
<div class="dvf-controls">
  <div class="dvf-ctrl-group">
    <span class="dvf-ctrl-label">Indicateur</span>
    <div class="dvf-ctrl-radios" id="sante-radios">
      <label><input type="radio" name="sante-ind" value="apl_medecins" checked> APL tous médecins</label>
      <label><input type="radio" name="sante-ind" value="apl_medecins_jeunes"> APL médecins ≤ 65 ans</label>
    </div>
  </div>
</div>
```

```{r}
#| label: map-sante
if (apl_ready) {
  vals0 <- apl_data |>
    dplyr::transmute(code_commune, value = apl_medecins)
  # Palette divergente autour du seuil de désert médical 2,5 :
  # rouge foncé → rouge clair → cream → vert clair → vert foncé.
  # Le break à 2,5 sépare clairement "désert" / "doté".
  apl_breaks <- c(0, 1.5, 2.5, 3.5, 5, max(vals0$value, na.rm = TRUE) + 0.01)
  apl_palette <- c("#7A2424", "#D49687", "#E8E4DC", "#94B091", "#2F5145")
  m <- choropleth_socio(com_metro_only, dep_metro, vals0,
                        palette      = apl_palette,
                        breaks       = apl_breaks,
                        legend_title = "APL · seuil désert à 2,5",
                        value_unit   = "",
                        value_fmt    = function(x) format(round(x, 2), nsmall = 2,
                                                          decimal.mark = ","))
  m |>
    htmlwidgets::onRender(
      "function(el, x) {
         window.santeMap = this;
         var self = this;
         function attach() {
           self.eachLayer(function(layer) {
             if (layer.options && layer.options.layerId && !layer._santeClickOn) {
               layer._santeClickOn = true;
               layer.on('click', function(e) {
                 if (window.updateSantePanel) window.updateSantePanel(e.target.options.layerId);
               });
             }
           });
         }
         self._cpReattach = attach;
         setTimeout(attach, 60);
         setTimeout(attach, 500);
         setTimeout(attach, 2000);
         self.on('layeradd', function() { setTimeout(attach, 0); });
         function onChange() {
           var sel = document.querySelector('input[name=sante-ind]:checked');
           if (sel && window.santeRecolor) window.santeRecolor(sel.value);
         }
         setTimeout(function() {
           document.querySelectorAll('input[name=sante-ind]').forEach(function(r) {
             r.addEventListener('change', onChange);
           });
         }, 300);
       }"
    )
} else {
  htmltools::HTML("<p style='padding:2rem;color:#7A7A7A;'>APL non chargé. Lancer <code>Rscript scripts/08_drees_apl.R</code>.</p>")
}
```
:::

::: {.card title="Territoire sélectionné" width="28%"}
```{=html}
<div id="sante-panel" class="commune-panel">
  <div id="sante-content" class="cp-content">
    <div class="cp-placeholder">
      <p><strong>Cliquez sur une commune</strong> pour voir son indicateur de désert médical.</p>
      <p class="cp-hint">APL tous médecins + APL ≤ 65 ans (soutenabilité future).</p>
    </div>
  </div>
  <div class="cp-source">
    <strong>Source</strong> · <strong>DREES</strong> <em>Direction de la Recherche, des Études, de l'Évaluation et des Statistiques</em> (Ministère de la Santé), millésime 2023.<br>
    <strong>APL</strong> <em>Accessibilité Potentielle Localisée</em> aux médecins généralistes : nombre de consultations/an/hab, pondéré distance et structure d'âge.<br>
    <strong>Seuil conventionnel désert médical</strong> : APL < 2,5. Palette divergente sur la carte : rouge = désert, vert = bien doté, transition au seuil.
  </div>
</div>
```
:::

# Bivarié

## Row {height="100%"}

::: {.card title="Carte bivariée · choisissez 2 variables · terciles croisés (9 classes)"}
```{=html}
<div class="dvf-controls">
  <div class="dvf-ctrl-group">
    <span class="dvf-ctrl-label">Axe X</span>
    <select id="biv-x" class="biv-select"></select>
  </div>
  <div class="dvf-ctrl-group">
    <span class="dvf-ctrl-label">Axe Y</span>
    <select id="biv-y" class="biv-select"></select>
  </div>
  <div class="dvf-ctrl-group">
    <span id="biv-status" class="dvf-ctrl-label" style="font-weight:400;color:#7A7A7A;"></span>
  </div>
</div>
<div id="biv-legend" class="biv-legend-container"></div>
```

```{r}
#| label: map-bivariate
if (explorer_ready) {
  m <- leaflet::leaflet(
    com_metro_only,
    options = leaflet::leafletOptions(
      preferCanvas       = TRUE,
      zoomControl        = TRUE,
      attributionControl = FALSE,
      minZoom            = 4, maxZoom = 12
    )
  ) |>
    .fit_to_sf(com_metro_only, padding = c(20, 20)) |>
    leaflet::addPolygons(
      data = com_metro_only,
      fillColor    = "#E8E4DC",
      fillOpacity  = 0.3,
      color        = "#FFFFFF",
      weight       = 0.1,
      opacity      = 0.4,
      smoothFactor = 0.4,
      layerId      = com_metro_only$code
    ) |>
    leaflet::addPolygons(
      data         = dep_metro,
      fill         = FALSE,
      color        = "#1A1A1A",
      weight       = 0.6,
      opacity      = 0.55,
      smoothFactor = 0.4,
      options      = leaflet::pathOptions(interactive = FALSE)
    ) |>
    .add_resize_handler() |>
    htmlwidgets::onRender(
      "function(el, x) {
         window.bivMap = this;
         setTimeout(function() {
           if (window.bivBuildSelectors) window.bivBuildSelectors();
           if (window.bivRecompute)     window.bivRecompute();
         }, 200);
       }"
    )
  m
}
```
:::

```{r}
#| label: inject-bivariate-data
#| results: asis
#| echo: false
if (explorer_ready) {
  # Palette Stevens 3x3 (croisement terciles X × Y)
  biv_palette <- c(
    "#E8E8E8", "#B0D5DF", "#64ACBE",   # ligne Y1 (bas)
    "#E4ACAC", "#AD9EA5", "#627F8C",   # ligne Y2
    "#C85A5A", "#985356", "#574249"    # ligne Y3 (haut)
  )

  # Variables disponibles dans le merged + libellés humains + groupes
  biv_vars <- tibble::tribble(
    ~field,              ~label,                  ~group,
    "elec_pct_nfp",      "% NFP",                 "Élections",
    "elec_pct_ens",      "% Ensemble",            "Élections",
    "elec_pct_rn",       "% RN",                  "Élections",
    "elec_pct_lr",       "% LR",                  "Élections",
    "elec_pct_divers",   "% Divers",              "Élections",
    "elec_abstention",   "Abstention",            "Élections",
    "elec_marge",        "Marge vainqueur",       "Élections",
    "dvf_prix_app",      "Prix m² Appartement",   "Immobilier",
    "dvf_prix_mai",      "Prix m² Maison",        "Immobilier",
    "air_qual",          "Indice ATMO global",    "Qualité air",
    "air_no2",           "NO₂",                   "Qualité air",
    "air_o3",            "O₃",                    "Qualité air",
    "air_pm10",          "PM₁₀",                  "Qualité air",
    "air_pm25",          "PM₂.₅",                 "Qualité air",
    "ctx_log_pop",       "log₁₀(population)",     "Démographie",
    "ctx_log_inscrits",  "log₁₀(inscrits)",       "Démographie",
    "revenu_median",     "Revenu médian €",       "Revenus",
    "revenu_d1",         "1ᵉʳ décile revenu €",   "Revenus",
    "revenu_d9",         "9ᵉ décile revenu €",    "Revenus",
    "gini",              "Indice de Gini",        "Revenus",
    "pct_imposes",       "% ménages imposés",     "Revenus",
    "part_prestations",  "Part prestations (%)",  "Revenus",
    "del_total_pour_mille","Délinq. totale ‰",    "Sécurité",
    "del_cambriolages",  "Cambriolages ‰",        "Sécurité",
    "del_violences_sex", "Violences sex. ‰",      "Sécurité",
    "del_vols_pers",     "Vols personnes ‰",      "Sécurité",
    "del_degradations",  "Dégradations ‰",        "Sécurité",
    "del_trafic_stup",   "Trafic stup. ‰",        "Sécurité",
    "fin_recettes",      "Recettes €/hab",        "Finances",
    "fin_charges",       "Charges €/hab",         "Finances",
    "fin_dette",         "Dette €/hab",           "Finances",
    "fin_caf",           "CAF €/hab",             "Finances",
    "fin_taux_taxe_hab", "Taxe habitation %",     "Finances",
    "fin_taux_fonc_bati","Foncier bâti %",        "Finances",
    "apl_medecins",      "APL médecins",          "Santé",
    "apl_medecins_jeunes","APL médecins ≤65",     "Santé",
    "defm_taux_pop",     "Chômage ‰",             "Chômage"
  )
  # Garde uniquement les colonnes effectivement dans merged
  biv_vars <- biv_vars[biv_vars$field %in% names(merged), ]

  # Slim data pour le JS : 1 ligne par commune avec valeurs arrondies
  biv_payload <- merged |>
    dplyr::select(code = code_commune,
                  dplyr::any_of(biv_vars$field)) |>
    dplyr::mutate(dplyr::across(-code,
                                ~ ifelse(is.na(.) | !is.finite(.), NA_real_,
                                         round(., 3))))

  biv_data_json <- jsonlite::toJSON(biv_payload, auto_unbox = TRUE, na = "null",
                                    digits = 3)
  biv_vars_json <- jsonlite::toJSON(biv_vars, auto_unbox = TRUE)
  palette_js    <- jsonlite::toJSON(biv_palette)

  cat('<script>\n',
      'window.bivPalette = ', as.character(palette_js), ';\n',
      'window.bivVarMeta = ', as.character(biv_vars_json), ';\n',
      'window.bivData    = ', as.character(biv_data_json), ';\n',
      '\n',
      '// Construit les 2 dropdowns groupés par thématique\n',
      'window.bivBuildSelectors = function() {\n',
      '  var groups = {};\n',
      '  window.bivVarMeta.forEach(function(v) {\n',
      '    if (!groups[v.group]) groups[v.group] = [];\n',
      '    groups[v.group].push(v);\n',
      '  });\n',
      '  function buildSelect(id, defaultField) {\n',
      '    var sel = document.getElementById(id);\n',
      '    if (!sel || sel._built) return;\n',
      '    sel.innerHTML = "";\n',
      '    Object.keys(groups).forEach(function(g) {\n',
      '      var og = document.createElement("optgroup"); og.label = g;\n',
      '      groups[g].forEach(function(v) {\n',
      '        var o = document.createElement("option"); o.value = v.field; o.textContent = v.label;\n',
      '        if (v.field === defaultField) o.selected = true;\n',
      '        og.appendChild(o);\n',
      '      });\n',
      '      sel.appendChild(og);\n',
      '    });\n',
      '    sel.addEventListener("change", window.bivRecompute);\n',
      '    sel._built = true;\n',
      '  }\n',
      '  buildSelect("biv-x", "elec_pct_rn");\n',
      '  buildSelect("biv-y", "dvf_prix_app");\n',
      '};\n',
      '\n',
      '// Calcule les terciles X et Y et recolore les polygones\n',
      'window.bivRecompute = function() {\n',
      '  var xSel = document.getElementById("biv-x");\n',
      '  var ySel = document.getElementById("biv-y");\n',
      '  if (!xSel || !ySel || !window.bivMap) return;\n',
      '  var xVar = xSel.value, yVar = ySel.value;\n',
      '  if (!xVar || !yVar) return;\n',
      '  // Sous-ensemble des communes avec X et Y non-NA\n',
      '  var valid = window.bivData.filter(function(r) { return r[xVar] != null && r[yVar] != null; });\n',
      '  if (valid.length < 30) {\n',
      '    document.getElementById("biv-status").textContent = "⚠ Pas assez de communes (" + valid.length + ") pour cette paire";\n',
      '    return;\n',
      '  }\n',
      '  var xs = valid.map(function(r){return r[xVar];}).sort(function(a,b){return a-b;});\n',
      '  var ys = valid.map(function(r){return r[yVar];}).sort(function(a,b){return a-b;});\n',
      '  var n  = xs.length;\n',
      '  var xT1 = xs[Math.floor(n/3)], xT2 = xs[Math.floor(2*n/3)];\n',
      '  var yT1 = ys[Math.floor(n/3)], yT2 = ys[Math.floor(2*n/3)];\n',
      '  // Classe par commune\n',
      '  var classes = {};\n',
      '  valid.forEach(function(r) {\n',
      '    var xb = r[xVar] < xT1 ? 1 : (r[xVar] < xT2 ? 2 : 3);\n',
      '    var yb = r[yVar] < yT1 ? 1 : (r[yVar] < yT2 ? 2 : 3);\n',
      '    classes[r.code] = (yb - 1) * 3 + xb;\n',
      '  });\n',
      '  // Recolore la carte\n',
      '  window.bivMap.eachLayer(function(layer) {\n',
      '    if (!layer.options || !layer.options.layerId) return;\n',
      '    var cl = classes[layer.options.layerId];\n',
      '    if (cl) layer.setStyle({ fillColor: window.bivPalette[cl-1], fillOpacity: 0.85 });\n',
      '    else   layer.setStyle({ fillColor: "#E8E4DC", fillOpacity: 0.20 });\n',
      '  });\n',
      '  // Status\n',
      '  document.getElementById("biv-status").textContent = valid.length + " communes croisées sur " + window.bivData.length;\n',
      '  // Légende\n',
      '  var xlbl = window.bivVarMeta.find(function(v){return v.field===xVar;}).label;\n',
      '  var ylbl = window.bivVarMeta.find(function(v){return v.field===yVar;}).label;\n',
      '  var html = "<div class=\\"biv-legend\\"><div class=\\"biv-legend-title\\">Terciles croisés</div><div class=\\"biv-grid-wrap\\"><div class=\\"biv-yarrow\\">↑ " + ylbl + "</div><div class=\\"biv-grid\\">";\n',
      '  for (var by = 3; by >= 1; by--) {\n',
      '    for (var bx = 1; bx <= 3; bx++) {\n',
      '      var cl = (by-1)*3 + bx;\n',
      '      html += "<div class=\\"biv-cell\\" style=\\"background:" + window.bivPalette[cl-1] + "\\"></div>";\n',
      '    }\n',
      '  }\n',
      '  html += "</div></div><div class=\\"biv-xarrow\\">" + xlbl + " →</div></div>";\n',
      '  document.getElementById("biv-legend").innerHTML = html;\n',
      '};\n',
      '</script>\n',
      sep = ""
  )
}
```

# Explorer

## Row {height="30%"}

::: {.card title="Lecture · biais écologique"}
**Corrélation n'est pas causalité.** Les liens montrés sont descriptifs au
niveau communal. Ils sont sujets au **biais écologique** : une corrélation
entre variables au niveau commune ne dit rien sur les individus.

La densité urbaine est un **confondant majeur** — prix immobilier, vote,
pollution et abstention sont tous corrélés au caractère urbain/rural.
La stratification par taille de commune permet d'en démêler une partie.
[Note méthodologique complète](docs/correlations.qmd).
:::

## Row {height="70%"}

::: {.card title="Corrélations entre variables · Spearman, global" width="50%"}
```{r}
#| label: corr-heatmap
#| fig-width: 7
#| fig-height: 7
if (explorer_ready) {
  suppressPackageStartupMessages({ library(ggplot2); library(ggiraph) })

  pretty_label <- c(
    "elec_pct_nfp"     = "% NFP",
    "elec_pct_ens"     = "% Ensemble",
    "elec_pct_rn"      = "% RN",
    "elec_pct_lr"      = "% LR",
    "elec_pct_divers"  = "% Divers",
    "elec_abstention"  = "Abstention",
    "elec_marge"       = "Marge vainq.",
    "dvf_prix_app"     = "Prix m² App",
    "dvf_prix_mai"     = "Prix m² Mai",
    "air_qual"         = "ATMO global",
    "air_no2"          = "NO₂",
    "air_o3"           = "O₃",
    "air_pm10"         = "PM₁₀",
    "air_pm25"         = "PM₂.₅",
    "ctx_log_inscrits" = "log(inscrits)",
    "ctx_log_pop"      = "log(population)",
    "del_total_pour_mille" = "Délinq. totale ‰",
    "del_cambriolages" = "Cambriolages ‰",
    "del_violences_sex" = "Viol. sexuelles ‰",
    "del_trafic_stup"  = "Trafic stup. ‰",
    "del_degradations" = "Dégradations ‰",
    "del_vols_pers"    = "Vols personnes ‰",
    "fin_recettes"     = "Recettes €/hab",
    "fin_charges"      = "Charges €/hab",
    "fin_dette"        = "Dette €/hab",
    "fin_caf"          = "CAF €/hab",
    "fin_taux_taxe_hab" = "Taxe hab. (%)",
    "fin_taux_fonc_bati" = "Foncier bâti (%)"
  )

  d <- correlations |>
    dplyr::filter(method == "spearman", strate == "Toutes") |>
    dplyr::mutate(
      v1_label = factor(pretty_label[v1], levels = unname(pretty_label)),
      v2_label = factor(pretty_label[v2], levels = unname(pretty_label))
    )

  # Matrice symétrique (les paires en haut-droite)
  d_sym <- dplyr::bind_rows(
    d,
    d |> dplyr::transmute(v1 = v2, v2 = v1, method, strate, n, rho,
                          v1_label = v2_label, v2_label = v1_label)
  )

  p <- ggplot(d_sym, aes(x = v2_label, y = v1_label, fill = rho)) +
    geom_tile_interactive(aes(
      tooltip = sprintf("%s × %s\nρ = %.2f (n = %d)",
                        v1_label, v2_label, rho, n)
    ), color = "white", linewidth = 0.3) +
    scale_fill_gradient2(
      low = "#1B3A57", mid = "#F5F2EC", high = "#A4243B",
      midpoint = 0, limits = c(-1, 1), na.value = "#E8E4DC",
      name = "ρ"
    ) +
    coord_fixed() +
    theme_minimal(base_family = "Inter") +
    theme(
      axis.text.x = element_text(angle = 45, hjust = 1, size = 9),
      axis.text.y = element_text(size = 9),
      axis.title = element_blank(),
      panel.grid = element_blank(),
      legend.position = "right"
    )

  girafe(ggobj = p, width_svg = 6.5, height_svg = 6.5,
         options = list(opts_tooltip(css = "background:white;color:#1A1A1A;padding:6px 10px;border:1px solid #DCD8CF;border-radius:4px;font-family:Inter;font-size:12px;")))
}
```
:::

::: {.card title="Scatter : % RN T2 × prix m² Appartement 2024" width="50%"}
```{r}
#| label: scatter-rn-prix
#| fig-width: 6
#| fig-height: 5
if (explorer_ready) {
  suppressPackageStartupMessages({ library(ggplot2); library(ggiraph) })

  d <- merged |>
    dplyr::filter(!is.na(elec_pct_rn), !is.na(dvf_prix_app))

  # Hexbin pour gérer la densité
  p <- ggplot(d, aes(x = elec_pct_rn, y = dvf_prix_app)) +
    stat_binhex(bins = 35, color = "white", linewidth = 0.05) +
    scale_fill_gradient(low = "#E0D8B5", high = "#2F5145",
                        trans = "log10", name = "Communes") +
    geom_smooth(method = "loess", color = "#A4243B", se = FALSE,
                linewidth = 0.8, formula = y ~ x) +
    scale_y_log10(labels = function(x) format(x, big.mark = " ")) +
    labs(
      x = "% RN au 2nd tour (Législatives 2024)",
      y = "Prix médian €/m² appartement (2024, log)"
    ) +
    theme_minimal(base_family = "Inter") +
    theme(
      panel.grid.minor = element_blank(),
      plot.subtitle = element_text(color = "#7A7A7A", size = 9)
    ) +
    labs(subtitle = sprintf(
      "%d communes · ρ (Spearman) = %.2f",
      nrow(d),
      cor(d$elec_pct_rn, d$dvf_prix_app, method = "spearman")
    ))

  p
}
```

::: {.cp-hint style="padding: 4px 0; font-size: 0.8rem; color: #7A7A7A;"}
La ligne rouge est un lissage LOESS. La corrélation négative reflète
largement le confondant urbain/rural — communes plus grandes = prix plus
hauts + RN plus bas. Voir la note méthodologique.
:::
:::
