---
title: "Tableau de bord · France"
format:
  dashboard:
    orientation: rows
    nav-buttons:
      - icon: github
        href: https://github.com
    theme:
      - cosmo
      - styles/custom.scss
execute:
  echo: false
  warning: false
  message: false
---

```{r}
#| label: setup
#| include: false
suppressPackageStartupMessages({
  library(leaflet)
  library(sf)
  library(dplyr)
  library(arrow)
  library(htmltools)
  library(htmlwidgets)
  library(jsonlite)
  library(here)
})

source(here::here("R", "theme.R"))
source(here::here("R", "map_helpers.R"))
source(here::here("R", "dvf_helpers.R"))
source(here::here("R", "air_helpers.R"))

# ---- Chargement des contours (Étape 1) ----
geo_dep_path <- here::here("data", "processed", "geo", "departements.geojson")
geo_com_path <- here::here("data", "processed", "geo", "communes.geojson")
elec_path    <- here::here("data", "processed", "elections",
                           "legislatives_2024_t2.parquet")

DROM_CODES <- c("971", "972", "973", "974", "976")

data_ready <- file.exists(geo_dep_path)

if (data_ready) {
  dep <- sf::read_sf(geo_dep_path, quiet = TRUE) |>
    mutate(is_drom = code %in% DROM_CODES)
  dep_metro <- dep |> filter(!is_drom)
  dep_drom  <- dep |> filter( is_drom)
}

# ---- Chargement résultats Législatives (Étape 2) ----
elec_ready <- file.exists(geo_com_path) && file.exists(elec_path)

if (elec_ready) {
  com  <- sf::read_sf(geo_com_path, quiet = TRUE)
  elec <- arrow::read_parquet(elec_path)

  # Paris / Lyon / Marseille : la data MI agrège au niveau "commune"
  # (codes 75056, 69123, 13055) mais le GeoJSON a les arrondissements
  # municipaux (75101-75120, 69381-69389, 13201-13216). On répercute le
  # résultat de la ville sur chaque arrondissement pour avoir une carte
  # complète.
  plm_map <- tibble::tibble(
    arrond = c(
      sprintf("751%02d", 1:20),     # Paris 75101..75120
      sprintf("693%02d", 81:89),    # Lyon  69381..69389
      sprintf("132%02d", 1:16)      # Marseille 13201..13216
    ),
    city = c(rep("75056", 20), rep("69123",  9), rep("13055", 16))
  )

  # Construction d'un `join_code` : code arrondissement → code ville si PLM,
  # sinon code commune inchangé.
  com_results <- com |>
    mutate(
      join_code = dplyr::coalesce(
        plm_map$city[match(code, plm_map$arrond)],
        code
      )
    ) |>
    left_join(elec, by = c("join_code" = "code_insee"))

  com_metro_results <- com_results |>
    filter(!substr(code, 1, 3) %in% DROM_CODES)

  com_drom_results <- com_results |>
    filter( substr(code, 1, 3) %in% DROM_CODES)

  # ---- Lookup JSON commune → détails, pour le panneau latéral ----
  # Build une fois côté R, embarqué dans le HTML, consommé par le handler
  # de clic JS. ~35k entrées, ~3-5 MB JSON.
  commune_lookup_df <- com_metro_results |>
    sf::st_drop_geometry() |>
    dplyr::transmute(
      code,
      nom_commune       = dplyr::coalesce(nom_commune, nom),
      libelle_dept,
      code_dept,
      tour,
      famille_vainqueur,
      nuance_vainqueur,
      pct_vainqueur     = round(pct_vainqueur, 2),
      marge_vainqueur   = round(marge_vainqueur, 2),
      pct_abstention    = round(pct_abstention, 2),
      pct_NFP           = round(pct_NFP, 2),
      pct_ENS           = round(pct_ENS, 2),
      pct_RN            = round(pct_RN, 2),
      pct_LR            = round(pct_LR, 2),
      pct_Divers        = round(pct_Divers, 2),
      voix_vainqueur,
      voix_second,
      inscrits,
      exprimes,
      abstentions
    ) |>
    dplyr::filter(!is.na(famille_vainqueur))
}

# ---- DVF (Étape 3) ----
dvf_path  <- here::here("data", "processed", "dvf", "dvf_aggregated.parquet")
dvf_ready <- file.exists(dvf_path) && elec_ready

if (dvf_ready) {
  dvf       <- arrow::read_parquet(dvf_path)
  dvf_breaks <- compute_dvf_breaks(dvf)

  YEAR_DEFAULT <- max(dvf$annee)
  TYPE_DEFAULT <- "Appartement"

  dvf_default_year <- dvf |>
    dplyr::filter(annee == YEAR_DEFAULT, type_local == TYPE_DEFAULT,
                  !estimation_insuffisante) |>
    dplyr::select(code_commune, prix_m2_median, n_transactions)

  com_metro_only <- com |>
    dplyr::filter(!substr(code, 1, 3) %in% DROM_CODES)

  # Lookup JS-friendly : code → type → annee → {pm, n}
  # Construit côté R en agrégeant en liste imbriquée puis sérialisé en JSON.
  dvf_nested <- dvf |>
    dplyr::filter(!estimation_insuffisante) |>
    dplyr::transmute(
      code = code_commune,
      type = type_local,
      annee,
      pm = round(prix_m2_median),
      n  = n_transactions
    ) |>
    dplyr::arrange(code, type, annee)
}

# ---- Air (Étape 4) ----
atmo_path  <- here::here("data", "processed", "air", "atmo_snapshot.parquet")
atmo_ready <- file.exists(atmo_path) && elec_ready

if (atmo_ready) {
  atmo       <- arrow::read_parquet(atmo_path)
  atmo_date  <- unique(atmo$date_ech)[1]

  # Calcul de la couverture régionale (pour l'indicateur du dashboard)
  atmo_regions_covered <- sort(unique(atmo$source_aasqa))
  atmo_regions_covered <- atmo_regions_covered[!is.na(atmo_regions_covered)]
  atmo_all_aasqa <- c("Airparif", "Air Breizh", "Air Pays de la Loire",
                      "Atmo Auvergne-Rhône-Alpes", "ATMO Bourgogne-Franche-Comté",
                      "Atmo Grand Est", "Atmo Hauts-de-France",
                      "Atmo Normandie", "Atmo Nouvelle-Aquitaine",
                      "Atmo-Occitanie", "AtmoSud", "Lig'Air",
                      "Qualitair Corse")
  atmo_aasqa_missing <- setdiff(atmo_all_aasqa, atmo_regions_covered)
}

# ---- Explorer (Étapes 5 + 6) ----
explorer_dir <- here::here("data", "processed", "explorer")
merged_path  <- file.path(explorer_dir, "commune_merged.parquet")
corr_path    <- file.path(explorer_dir, "correlations.parquet")
biv_path     <- file.path(explorer_dir, "bivariate_bins.parquet")

explorer_ready <- file.exists(merged_path) && file.exists(corr_path) &&
                  file.exists(biv_path)

if (explorer_ready) {
  merged       <- arrow::read_parquet(merged_path)
  correlations <- arrow::read_parquet(corr_path)
  bivariate    <- arrow::read_parquet(biv_path)
}
```

```{r}
#| label: inject-lookup-and-js
#| results: asis
#| echo: false
if (elec_ready) {
  lookup_json <- jsonlite::toJSON(
    commune_lookup_df, auto_unbox = TRUE, na = "null",
    digits  = 2
  )

  cat('<script>\n',
      'window.communeData = ', as.character(lookup_json), ';\n',
      'window.communeLookup = {};\n',
      'window.communeData.forEach(function(d) { window.communeLookup[d.code] = d; });\n',
      'window.fammilleColors = {"NFP":"#C73659","ENS":"#E6B800",',
      '"RN":"#1B3A57","LR":"#4A90D9","Divers":"#8A8A8A"};\n',
      'window.updateCommunePanel = function(code) {\n',
      '  var el = document.getElementById("commune-panel");\n',
      '  if (!el) return;\n',
      '  var d = window.communeLookup ? window.communeLookup[code] : null;\n',
      '  if (!d) {\n',
      '    el.innerHTML = \'<div class="cp-header"><h3>\' + code + \'</h3><div class="cp-meta">Pas de résultat Législatives publié pour cette commune.</div></div>\';\n',
      '    return;\n',
      '  }\n',
      '  var color = window.fammilleColors[d.famille_vainqueur] || "#E8E4DC";\n',
      '  function fmt(x, dec) { if (x === null || x === undefined) return "—"; return Number(x).toFixed(dec || 1); }\n',
      '  function fmtInt(x) { if (x === null || x === undefined) return "—"; return Number(x).toLocaleString("fr-FR"); }\n',
      '  function bar(label, val, c) {\n',
      '    if (val === null || val === undefined) {\n',
      '      return "<div class=\\"cp-bar-row cp-bar-na\\"><div class=\\"cp-bar-label\\">" + label + "</div><div class=\\"cp-bar\\"></div><div class=\\"cp-bar-val\\">—</div></div>";\n',
      '    }\n',
      '    var w = Math.min(100, Math.max(0, val));\n',
      '    return "<div class=\\"cp-bar-row\\"><div class=\\"cp-bar-label\\">" + label + "</div><div class=\\"cp-bar\\"><div class=\\"cp-bar-fill\\" style=\\"width:" + w + "%;background:" + c + ";\\"></div></div><div class=\\"cp-bar-val\\">" + fmt(val,1) + "%</div></div>";\n',
      '  }\n',
      '  var tour = d.tour || "";\n',
      '  var html = \'<div class="cp-header"><h3>\' + (d.nom_commune || code) + \'</h3>\' +\n',
      '    \'<div class="cp-meta">\' + (d.libelle_dept || "") + \' (\' + (d.code_dept || "") + \') · \' + d.code + (tour ? \' · <span class="cp-badge cp-badge-\' + tour.toLowerCase() + \'">\' + tour + \'</span>\' : "") + \'</div></div>\' +\n',
      '    \'<div class="cp-result"><div class="cp-swatch" style="background:\' + color + \'"></div><div><div class="cp-nuance">\' + (d.famille_vainqueur || "—") + \' · \' + (d.nuance_vainqueur || "—") + \'</div>\' +\n',
      '    \'<div class="cp-pct">\' + fmt(d.pct_vainqueur,1) + \'% &nbsp;·&nbsp; marge \' + fmt(d.marge_vainqueur,1) + \' pt</div></div></div>\' +\n',
      '    \'<div class="cp-section cp-kvs">\' +\n',
      '    \'<div class="cp-kv"><span>Inscrits</span><span class="cp-num">\' + fmtInt(d.inscrits) + \'</span></div>\' +\n',
      '    \'<div class="cp-kv"><span>Exprimés</span><span class="cp-num">\' + fmtInt(d.exprimes) + \'</span></div>\' +\n',
      '    \'<div class="cp-kv"><span>Abstention</span><span class="cp-num">\' + fmt(d.pct_abstention,1) + \'%</span></div>\' +\n',
      '    \'</div>\' +\n',
      '    \'<div class="cp-section"><h4>Voix par famille (\' + tour + \')</h4>\' +\n',
      '    bar("NFP", d.pct_NFP, window.fammilleColors.NFP) +\n',
      '    bar("ENS", d.pct_ENS, window.fammilleColors.ENS) +\n',
      '    bar("RN", d.pct_RN, window.fammilleColors.RN) +\n',
      '    bar("LR", d.pct_LR, window.fammilleColors.LR) +\n',
      '    bar("Divers", d.pct_Divers, window.fammilleColors.Divers) +\n',
      '    \'</div>\';\n',
      '  el.innerHTML = html;\n',
      '};\n',
      '</script>\n',
      sep = ""
  )
}
```

```{r}
#| label: inject-dvf-data
#| results: asis
#| echo: false
if (dvf_ready) {
  # Sérialisation : tableau plat, indexé en JS pour minimiser la taille
  dvf_json <- jsonlite::toJSON(dvf_nested, auto_unbox = TRUE, na = "null")
  dvf_breaks_json <- jsonlite::toJSON(dvf_breaks, auto_unbox = FALSE)
  dvf_palette_js  <- jsonlite::toJSON(.dvf_palette)
  dvf_na_color_js <- jsonlite::toJSON(.dvf_na_color)

  cat('<script>\n',
      'window.dvfRaw = ', as.character(dvf_json), ';\n',
      'window.dvfBreaks = ', as.character(dvf_breaks_json), ';\n',
      'window.dvfPalette = ', as.character(dvf_palette_js), ';\n',
      'window.dvfNAColor = ', as.character(dvf_na_color_js), ';\n',
      '// Indexer : window.dvfData[code][type][annee] = {pm, n}\n',
      'window.dvfData = {};\n',
      'window.dvfRaw.forEach(function(r) {\n',
      '  if (!window.dvfData[r.code]) window.dvfData[r.code] = {};\n',
      '  if (!window.dvfData[r.code][r.type]) window.dvfData[r.code][r.type] = {};\n',
      '  window.dvfData[r.code][r.type][r.annee] = { pm: r.pm, n: r.n };\n',
      '});\n',
      '// Color picker selon le type et le prix\n',
      'window.dvfColorFor = function(prix, type) {\n',
      '  if (prix == null || prix === undefined) return window.dvfNAColor;\n',
      '  var breaks = window.dvfBreaks[type];\n',
      '  for (var i = 1; i < 5; i++) { if (prix < breaks[i]) return window.dvfPalette[i-1]; }\n',
      '  return window.dvfPalette[4];\n',
      '};\n',
      '// Re-couleur tous les polygones de la carte DVF\n',
      'window.dvfRecolor = function(year, type) {\n',
      '  var map = window.dvfMap;\n',
      '  if (!map) return;\n',
      '  map.eachLayer(function(layer) {\n',
      '    if (!layer.options || !layer.options.layerId) return;\n',
      '    var code = layer.options.layerId;\n',
      '    var ent = window.dvfData[code] && window.dvfData[code][type] && window.dvfData[code][type][year];\n',
      '    var color = window.dvfColorFor(ent && ent.pm, type);\n',
      '    layer.setStyle({ fillColor: color, fillOpacity: (ent ? 0.85 : 0.30) });\n',
      '  });\n',
      '  // Mettre à jour la légende\n',
      '  var legendTitle = document.querySelector(".dvf-legend .lgd-title");\n',
      '  if (legendTitle) legendTitle.textContent = "Prix m² · " + type + " · " + year;\n',
      '};\n',
      '// Panneau DVF\n',
      'window.updateDvfPanel = function(code) {\n',
      '  var el = document.getElementById("dvf-panel");\n',
      '  if (!el) return;\n',
      '  var entries = window.dvfData[code];\n',
      '  var elecInfo = window.communeLookup && window.communeLookup[code];\n',
      '  var nom = elecInfo ? elecInfo.nom_commune : code;\n',
      '  var dept = elecInfo ? (elecInfo.libelle_dept + " (" + elecInfo.code_dept + ")") : "";\n',
      '  if (!entries) {\n',
      '    el.innerHTML = \'<div class="cp-header"><h3>\' + nom + \'</h3><div class="cp-meta">\' + dept + \' · \' + code + \'</div></div><div class="dvf-empty">Pas de transaction publiée (mono-local, App/Maison) sur 2021-2024.</div>\';\n',
      '    return;\n',
      '  }\n',
      '  var years = [2021,2022,2023,2024];\n',
      '  function trendBar(type) {\n',
      '    var ent = entries[type];\n',
      '    if (!ent) return "<div class=\\"dvf-trend-empty\\">Pas de " + type.toLowerCase() + "</div>";\n',
      '    var vals = years.map(function(y){return ent[y] ? ent[y].pm : null;});\n',
      '    var maxV = Math.max.apply(null, vals.filter(function(v){return v!=null;}));\n',
      '    if (maxV <= 0 || !isFinite(maxV)) return "<div class=\\"dvf-trend-empty\\">Pas de " + type.toLowerCase() + "</div>";\n',
      '    var bars = years.map(function(y,i){\n',
      '      var v = vals[i];\n',
      '      var h = v ? Math.round(v / maxV * 100) : 0;\n',
      '      var lbl = v ? Math.round(v).toLocaleString("fr-FR") : "—";\n',
      '      var nb = (ent[y] && ent[y].n) || 0;\n',
      '      return "<div class=\\"dvf-bar-col\\"><div class=\\"dvf-bar-vert\\"><div class=\\"dvf-bar-fillv\\" style=\\"height:" + h + "%;\\" title=\\"" + lbl + " €/m² · " + nb + " ventes\\"></div></div><div class=\\"dvf-bar-y\\">" + y + "</div><div class=\\"dvf-bar-val\\">" + lbl + "</div></div>";\n',
      '    }).join("");\n',
      '    return "<div class=\\"dvf-trend\\"><div class=\\"dvf-trend-label\\">" + type + "</div><div class=\\"dvf-bars\\">" + bars + "</div></div>";\n',
      '  }\n',
      '  el.innerHTML = \'<div class="cp-header"><h3>\' + nom + \'</h3><div class="cp-meta">\' + dept + \' · \' + code + \'</div></div>\' +\n',
      '    \'<div class="cp-section"><h4>Prix m² médian (€) par année</h4>\' +\n',
      '    trendBar("Appartement") + trendBar("Maison") + \'</div>\';\n',
      '};\n',
      '</script>\n',
      sep = ""
  )
}
```

```{=html}
<script>
// ============================================================
// Reset des panneaux au changement de page + invalidateSize() forcé.
//
// Sans ce hook : (1) le panneau de la page précédente reste affiché
// dans son card de droite, (2) certaines leaflet ne ré-attachent pas
// leurs handlers clic correctement après un display:none → display:block,
// d'où le bug "je ne peux plus cliquer sur l'immobilier après la météo".
// ============================================================
(function () {
  var PANELS = ["commune-panel", "dvf-panel", "air-panel"];
  var placeholders = {};

  function snapshotPlaceholders() {
    PANELS.forEach(function (id) {
      var el = document.getElementById(id);
      if (el && !placeholders[id]) placeholders[id] = el.innerHTML;
    });
  }

  function resetAllPanels() {
    PANELS.forEach(function (id) {
      var el = document.getElementById(id);
      if (el && placeholders[id]) el.innerHTML = placeholders[id];
    });
  }

  function invalidateAllMaps() {
    [window.elecMap, window.dvfMap, window.atmoMap, window.bivMap]
      .forEach(function (m) {
        if (m && typeof m.invalidateSize === "function") {
          setTimeout(function () { m.invalidateSize(); }, 80);
          setTimeout(function () { m.invalidateSize(); }, 300);
        }
      });
  }

  // IntersectionObserver : appelle invalidateSize quand le conteneur
  // d'une carte transitionne de display:none vers display:block (passage
  // d'onglet). Sans ça, leaflet garde une taille 0×0 mesurée au démarrage
  // et son hit-test du clic vise des coordonnées caduques.
  function observeMapVisibility() {
    var maps = [window.elecMap, window.dvfMap, window.atmoMap, window.bivMap];
    maps.forEach(function (m) {
      if (!m || !m.getContainer || m._cpVisObserved) return;
      var c = m.getContainer();
      if (!c) return;
      m._cpVisObserved = true;
      if (typeof IntersectionObserver === "undefined") {
        setTimeout(function () { m.invalidateSize(); }, 100);
        return;
      }
      var io = new IntersectionObserver(function (entries) {
        entries.forEach(function (entry) {
          if (entry.isIntersecting) {
            setTimeout(function () {
              m.invalidateSize();
              if (typeof m._cpReattach === "function") m._cpReattach();
            }, 50);
            setTimeout(function () {
              m.invalidateSize();
              if (typeof m._cpReattach === "function") m._cpReattach();
            }, 300);
          }
        });
      }, { threshold: 0.01 });
      io.observe(c);
    });
  }

  function bind() {
    snapshotPlaceholders();
    // Quarto Dashboard utilise des tabs bootstrap — attache aux deux events
    document.querySelectorAll('[data-bs-toggle="tab"], .nav-link').forEach(
      function (tab) {
        tab.addEventListener("shown.bs.tab", function () {
          resetAllPanels();
          invalidateAllMaps();
        });
        tab.addEventListener("click", function () {
          setTimeout(function () {
            resetAllPanels();
            invalidateAllMaps();
          }, 300);
        });
      }
    );
    // Observer visibilité — appelé en boucle pour rattraper les maps
    // qui se déclarent après le DOMContentLoaded
    observeMapVisibility();
    setTimeout(observeMapVisibility, 1000);
    setTimeout(observeMapVisibility, 3000);
  }

  if (document.readyState === "loading") {
    document.addEventListener("DOMContentLoaded", bind);
  } else {
    // Si le script tourne après DOMContentLoaded, attendre un peu que
    // les panneaux soient rendus par Quarto Dashboard
    setTimeout(bind, 300);
  }
})();
</script>
```

```{r}
#| label: inject-air-data
#| results: asis
#| echo: false
if (atmo_ready) {
  atmo_for_js <- atmo |>
    dplyr::transmute(
      code = code_commune, qual = qual_indice,
      qmean = qual_mean,
      no2 = no2_indice, o3 = o3_indice,
      pm10 = pm10_indice, pm25 = pm25_indice,
      n_days, pct_bon, pct_mauvais_plus,
      label = qual_label, source = source_aasqa,
      imputed = as.logical(imputed)
    )
  atmo_json <- jsonlite::toJSON(atmo_for_js, auto_unbox = TRUE, na = "null")

  atmo_colors_js <- jsonlite::toJSON(as.list(.atmo_colors), auto_unbox = TRUE)
  atmo_labels_js <- jsonlite::toJSON(as.list(.atmo_labels), auto_unbox = TRUE)

  cat('<script>\n',
      'window.atmoRaw = ', as.character(atmo_json), ';\n',
      'window.atmoColors = ', as.character(atmo_colors_js), ';\n',
      'window.atmoLabels = ', as.character(atmo_labels_js), ';\n',
      'window.atmoNAColor = "#E8E4DC";\n',
      'window.atmoData = {};\n',
      'window.atmoRaw.forEach(function(r) { window.atmoData[r.code] = r; });\n',
      'window.atmoColorFor = function(v) {\n',
      '  if (v == null || v === undefined || v === "NA") return window.atmoNAColor;\n',
      '  return window.atmoColors[String(v)] || window.atmoNAColor;\n',
      '};\n',
      'window.atmoFieldMap = { "qual_indice":"qual", "no2_indice":"no2", "o3_indice":"o3", "pm10_indice":"pm10", "pm25_indice":"pm25" };\n',
      'window.atmoRecolor = function(pollutantCol) {\n',
      '  var map = window.atmoMap;\n',
      '  if (!map) return;\n',
      '  var key = window.atmoFieldMap[pollutantCol] || "qual";\n',
      '  map.eachLayer(function(layer) {\n',
      '    if (!layer.options || !layer.options.layerId) return;\n',
      '    var code = layer.options.layerId;\n',
      '    var ent = window.atmoData[code];\n',
      '    var v = ent ? ent[key] : null;\n',
      '    layer.setStyle({ fillColor: window.atmoColorFor(v), fillOpacity: (v == null ? 0.25 : 0.85) });\n',
      '  });\n',
      '};\n',
      'window.updateAirPanel = function(code) {\n',
      '  var el = document.getElementById("air-panel");\n',
      '  if (!el) return;\n',
      '  var ent = window.atmoData[code];\n',
      '  var elec = window.communeLookup && window.communeLookup[code];\n',
      '  var nom = elec ? elec.nom_commune : code;\n',
      '  var dept = elec ? (elec.libelle_dept + " (" + elec.code_dept + ")") : "";\n',
      '  if (!ent) {\n',
      '    el.innerHTML = \'<div class="cp-header"><h3>\' + nom + \'</h3><div class="cp-meta">\' + dept + \' · \' + code + \'</div></div><div class="dvf-empty">Pas d\\u0027indice ATMO publié pour cette commune.</div>\';\n',
      '    return;\n',
      '  }\n',
      '  function pill(label, v) {\n',
      '    if (v == null) return "<div class=\\"atmo-row atmo-row-na\\"><span class=\\"atmo-pol\\">" + label + "</span><span class=\\"atmo-pill\\">—</span></div>";\n',
      '    var bg = window.atmoColors[String(v)];\n',
      '    var lib = window.atmoLabels[String(v)];\n',
      '    return "<div class=\\"atmo-row\\"><span class=\\"atmo-pol\\">" + label + "</span><span class=\\"atmo-pill\\" style=\\"background:" + bg + ";\\">" + v + " · " + lib + "</span></div>";\n',
      '  }\n',
      '  var impBadge = ent.imputed ? \'<span class="cp-badge cp-badge-imp" title="Pas de mesure publiée pour cette commune ; valeur = moyenne des communes mesurées du même département.">Estimation dept</span>\' : "";\n',
      '  function num(x, dec) { if (x == null) return "—"; return Number(x).toFixed(dec || 1); }\n',
      '  el.innerHTML = \'<div class="cp-header"><h3>\' + nom + \'</h3><div class="cp-meta">\' + dept + \' · \' + code + \' \' + impBadge + \'</div></div>\' +\n',
      '    \'<div class="cp-section">\' + pill("ATMO moyen 30j", ent.qual) + \'</div>\' +\n',
      '    \'<div class="cp-section cp-kvs">\' +\n',
      '    \'<div class="cp-kv"><span>Indice moyen</span><span class="cp-num">\' + num(ent.qmean, 1) + \' / 6</span></div>\' +\n',
      '    \'<div class="cp-kv"><span>Jours observés</span><span class="cp-num">\' + (ent.n_days != null ? (ent.n_days + " / 30") : "—") + \'</span></div>\' +\n',
      '    \'<div class="cp-kv"><span>% jours « Bon »</span><span class="cp-num">\' + num(ent.pct_bon, 1) + \'%</span></div>\' +\n',
      '    \'<div class="cp-kv"><span>% jours « Mauvais+ »</span><span class="cp-num">\' + num(ent.pct_mauvais_plus, 1) + \'%</span></div>\' +\n',
      '    \'</div>\' +\n',
      '    \'<div class="cp-section"><h4>Sous-indices polluants (moyenne 30j)</h4>\' +\n',
      '    pill("NO₂", ent.no2) + pill("O₃", ent.o3) + pill("PM₁₀", ent.pm10) + pill("PM₂.₅", ent.pm25) + \'</div>\' +\n',
      '    \'<div class="cp-section" style="font-size:0.78rem;color:#7A7A7A;">Source : \' + (ent.source || (ent.imputed ? "Imputée (moy. dépt)" : "—")) + \'</div>\';\n',
      '};\n',
      '</script>\n',
      sep = ""
  )
}
```

# Élections

## Row {height="82%"}

::: {.card title="France · Législatives 2024 · 2nd tour · famille gagnante par commune" width="72%"}
```{r}
#| label: map-metropole
if (elec_ready) {
  m <- choropleth_metropole(com_metro_results, dep_metro)
  m |>
    htmlwidgets::onRender(
      "function(el, x) {
         window.elecMap = this;
         var self = this;
         function attach() {
           self.eachLayer(function(layer) {
             if (layer.options && layer.options.layerId && !layer._cpClickOn) {
               layer._cpClickOn = true;
               layer.on('click', function(e) {
                 if (window.updateCommunePanel) window.updateCommunePanel(e.target.options.layerId);
               });
             }
           });
         }
         self._cpReattach = attach;
         setTimeout(attach, 60);
         setTimeout(attach, 500);
         setTimeout(attach, 2000);
         self.on('layeradd', function() { setTimeout(attach, 0); });
       }"
    )
} else if (data_ready) {
  base_map_metropole(dep_metro)
} else {
  htmltools::HTML(
    "<p style='padding:2rem;color:#7A7A7A;'>",
    "Données manquantes. Lancer<br>",
    "<code>Rscript scripts/01_geo_boundaries.R</code><br>",
    "<code>Rscript scripts/02_elections.R</code>",
    "</p>"
  )
}
```
:::

::: {.card title="Territoire sélectionné" width="28%"}
```{=html}
<div id="commune-panel" class="commune-panel">
  <div class="cp-placeholder">
    <p><strong>Cliquez sur une commune</strong> pour voir le détail des résultats Législatives 2024.</p>
    <p class="cp-hint">Le panneau affichera la famille gagnante, l'écart au second, l'abstention et la répartition des voix par famille politique.</p>
  </div>
</div>
```
:::

## Row {height="18%" .fill}

::: {.card title="Guadeloupe (971)"}
```{r}
#| label: drom-971
if (elec_ready) choropleth_drom_inset(com_drom_results, "971") else if (data_ready) drom_inset(dep_drom, "971")
```
:::

::: {.card title="Martinique (972)"}
```{r}
#| label: drom-972
if (elec_ready) choropleth_drom_inset(com_drom_results, "972") else if (data_ready) drom_inset(dep_drom, "972")
```
:::

::: {.card title="Guyane (973)"}
```{r}
#| label: drom-973
if (elec_ready) choropleth_drom_inset(com_drom_results, "973") else if (data_ready) drom_inset(dep_drom, "973")
```
:::

::: {.card title="La Réunion (974)"}
```{r}
#| label: drom-974
if (elec_ready) choropleth_drom_inset(com_drom_results, "974") else if (data_ready) drom_inset(dep_drom, "974")
```
:::

::: {.card title="Mayotte (976)"}
```{r}
#| label: drom-976
if (elec_ready) choropleth_drom_inset(com_drom_results, "976") else if (data_ready) drom_inset(dep_drom, "976")
```
:::

# Immobilier

## Row {height="82%"}

::: {.card title="Prix médian au m² · DVF 2021-2024" width="72%"}
```{=html}
<div class="dvf-controls">
  <div class="dvf-ctrl-group">
    <span class="dvf-ctrl-label">Année</span>
    <div class="dvf-ctrl-radios" id="dvf-year-radios">
      <label><input type="radio" name="dvf-year" value="2021"> 2021</label>
      <label><input type="radio" name="dvf-year" value="2022"> 2022</label>
      <label><input type="radio" name="dvf-year" value="2023"> 2023</label>
      <label><input type="radio" name="dvf-year" value="2024" checked> 2024</label>
    </div>
  </div>
  <div class="dvf-ctrl-group">
    <span class="dvf-ctrl-label">Bien</span>
    <div class="dvf-ctrl-radios" id="dvf-type-radios">
      <label><input type="radio" name="dvf-type" value="Appartement" checked> Appartement</label>
      <label><input type="radio" name="dvf-type" value="Maison"> Maison</label>
    </div>
  </div>
</div>
```

```{r}
#| label: map-dvf
if (dvf_ready) {
  m <- choropleth_dvf(com_metro_only, dep_metro, dvf_default_year, dvf_breaks$Appartement)
  m |>
    htmlwidgets::onRender(
      "function(el, x) {
         window.dvfMap = this;
         var self = this;
         function attach() {
           self.eachLayer(function(layer) {
             if (layer.options && layer.options.layerId && !layer._dvfClickOn) {
               layer._dvfClickOn = true;
               layer.on('click', function(e) {
                 var code = e.target.options.layerId;
                 if (window.updateDvfPanel) window.updateDvfPanel(code);
               });
             }
           });
         }
         self._cpReattach = attach;
         setTimeout(attach, 60);
         setTimeout(attach, 500);
         setTimeout(attach, 2000);
         self.on('layeradd', function() { setTimeout(attach, 0); });
         // Bind radios → recolor
         function readSel() {
           var y = document.querySelector('input[name=dvf-year]:checked');
           var t = document.querySelector('input[name=dvf-type]:checked');
           return { year: y ? +y.value : 2024, type: t ? t.value : 'Appartement' };
         }
         function updateBreaks() {
           // Met à jour les seuils dans la légende selon le type courant
           var sel = readSel();
           var breaks = window.dvfBreaks[sel.type];
           var labels = document.querySelectorAll('.dvf-legend .lgd-row .lgd-label');
           for (var i = 0; i < 5 && i < labels.length; i++) {
             var lo = Math.round(breaks[i]).toLocaleString('fr-FR');
             var hi = Math.round(breaks[i+1]).toLocaleString('fr-FR');
             labels[i].textContent = lo + ' – ' + hi + ' €/m²';
           }
         }
         function onChange() {
           var sel = readSel();
           if (window.dvfRecolor) window.dvfRecolor(sel.year, sel.type);
           updateBreaks();
         }
         setTimeout(function() {
           document.querySelectorAll('input[name=dvf-year], input[name=dvf-type]')
             .forEach(function(r) { r.addEventListener('change', onChange); });
         }, 300);
       }"
    )
} else {
  htmltools::HTML(
    "<p style='padding:2rem;color:#7A7A7A;'>",
    "DVF non chargé. Lancer<br><code>Rscript scripts/03_dvf_aggregate.R</code>",
    "</p>"
  )
}
```
:::

::: {.card title="Territoire sélectionné" width="28%"}
```{=html}
<div id="dvf-panel" class="commune-panel">
  <div class="cp-placeholder">
    <p><strong>Cliquez sur une commune</strong> pour voir l'évolution de son prix médian au m² entre 2021 et 2024.</p>
    <p class="cp-hint">Mono-local uniquement (appartements/maisons vendus seuls, sans dépendance). N &lt; 5 ventes/an : valeur non publiée.</p>
  </div>
</div>
```
:::

# Qualité de l'air

## Row {height="82%"}

::: {.card title="Indice ATMO moyen sur 30 jours · par commune" width="72%"}
```{=html}
<div class="dvf-controls">
  <div class="dvf-ctrl-group">
    <span class="dvf-ctrl-label">Polluant</span>
    <div class="dvf-ctrl-radios" id="atmo-radios">
      <label><input type="radio" name="atmo-pol" value="qual_indice" checked> ATMO global</label>
      <label><input type="radio" name="atmo-pol" value="no2_indice"> NO₂</label>
      <label><input type="radio" name="atmo-pol" value="o3_indice"> O₃</label>
      <label><input type="radio" name="atmo-pol" value="pm10_indice"> PM₁₀</label>
      <label><input type="radio" name="atmo-pol" value="pm25_indice"> PM₂.₅</label>
    </div>
  </div>
</div>
```

```{r}
#| label: map-air
if (atmo_ready) {
  m <- choropleth_atmo(com_metro_only, dep_metro, atmo, display_date = atmo_date)
  m |>
    htmlwidgets::onRender(
      sprintf(
        "function(el, x) {
           window.atmoMap = this;
           var self = this;
           function attach() {
             self.eachLayer(function(layer) {
               if (layer.options && layer.options.layerId && !layer._atmoClickOn) {
                 layer._atmoClickOn = true;
                 layer.on('click', function(e) {
                   var code = e.target.options.layerId;
                   if (window.updateAirPanel) window.updateAirPanel(code);
                 });
               }
             });
           }
           self._cpReattach = attach;
           setTimeout(attach, 60);
           setTimeout(attach, 500);
           setTimeout(attach, 2000);
           self.on('layeradd', function() { setTimeout(attach, 0); });
           function readSel() {
             var p = document.querySelector('input[name=atmo-pol]:checked');
             return p ? p.value : 'qual_indice';
           }
           function onChange() {
             var pol = readSel();
             if (window.atmoRecolor) window.atmoRecolor(pol);
           }
           setTimeout(function() {
             document.querySelectorAll('input[name=atmo-pol]')
               .forEach(function(r) { r.addEventListener('change', onChange); });
           }, 300);
         }"
      )
    )
} else {
  htmltools::HTML(
    "<p style='padding:2rem;color:#7A7A7A;'>",
    "Air non chargé. Lancer<br><code>Rscript scripts/04_air_atmo.R</code>",
    "</p>"
  )
}
```
:::

::: {.card title="Territoire sélectionné" width="28%"}
```{=html}
<div id="air-panel" class="commune-panel">
  <div class="cp-placeholder">
    <p><strong>Cliquez sur une commune</strong> pour voir ses indices ATMO moyens sur 30 jours.</p>
    <p class="cp-hint">Agrégation sur les 30 derniers jours (WFS Atmo France). Les indices publiés au niveau EPCI (Bretagne, Occitanie, Pays de la Loire) sont expandés à chaque commune membre. L'indice ATMO synthétise 5 polluants (NO₂, O₃, PM₁₀, PM₂.₅, SO₂). Échelle 1 (Bon) à 6 (Extrêmement mauvais).</p>
  </div>
</div>
```
:::

# Bivarié

## Row {height="100%"}

::: {.card title="Carte bivariée · 9 classes (terciles X × terciles Y)"}
```{=html}
<div class="dvf-controls">
  <div class="dvf-ctrl-group">
    <span class="dvf-ctrl-label">Paire</span>
    <div class="dvf-ctrl-radios" id="biv-pair-radios">
      <label><input type="radio" name="biv-pair" value="elec_pct_rn × dvf_prix_app" checked> % RN × Prix App</label>
      <label><input type="radio" name="biv-pair" value="elec_pct_nfp × dvf_prix_app"> % NFP × Prix App</label>
      <label><input type="radio" name="biv-pair" value="elec_abstention × dvf_prix_app"> Abstention × Prix App</label>
      <label><input type="radio" name="biv-pair" value="elec_pct_rn × air_pm25"> % RN × PM₂.₅</label>
      <label><input type="radio" name="biv-pair" value="dvf_prix_app × air_qual"> Prix App × ATMO</label>
    </div>
  </div>
</div>
<div id="biv-legend" class="biv-legend-container"></div>
```

```{r}
#| label: map-bivariate
if (explorer_ready) {
  # Carte par défaut : couleur cream uniforme (les couleurs sont injectées
  # côté JS au chargement et au changement de sélecteur)
  pretty_pair <- function(p) {
    gsub("elec_pct_rn","% RN",
      gsub("elec_pct_nfp","% NFP",
        gsub("elec_abstention","Abstention",
          gsub("dvf_prix_app","Prix App",
            gsub("dvf_prix_mai","Prix Maison",
              gsub("air_pm25","PM2.5",
                gsub("air_qual","ATMO", p))))))) }

  m <- leaflet::leaflet(
    com_metro_only,
    options = leaflet::leafletOptions(
      preferCanvas       = TRUE,
      zoomControl        = TRUE,
      attributionControl = FALSE,
      minZoom            = 4, maxZoom = 12
    )
  ) |>
    .fit_to_sf(com_metro_only, padding = c(20, 20)) |>
    leaflet::addPolygons(
      data = com_metro_only,
      fillColor    = "#E8E4DC",
      fillOpacity  = 0.3,
      color        = "#FFFFFF",
      weight       = 0.1,
      opacity      = 0.4,
      smoothFactor = 0.4,
      layerId      = com_metro_only$code
    ) |>
    leaflet::addPolygons(
      data         = dep_metro,
      fill         = FALSE,
      color        = "#1A1A1A",
      weight       = 0.6,
      opacity      = 0.55,
      smoothFactor = 0.4,
      options      = leaflet::pathOptions(interactive = FALSE)
    ) |>
    .add_resize_handler() |>
    htmlwidgets::onRender(
      "function(el, x) {
         window.bivMap = this;
         var self = this;
         setTimeout(function() {
           if (window.bivApplyDefault) window.bivApplyDefault();
         }, 60);
         function onChange() {
           var sel = document.querySelector('input[name=biv-pair]:checked');
           if (sel && window.bivApplyPair) window.bivApplyPair(sel.value);
         }
         setTimeout(function() {
           document.querySelectorAll('input[name=biv-pair]')
             .forEach(function(r) { r.addEventListener('change', onChange); });
         }, 300);
       }"
    )
  m
}
```
:::

```{r}
#| label: inject-bivariate-data
#| results: asis
#| echo: false
if (explorer_ready) {
  # Palette Stevens 3x3
  biv_palette <- c(
    "#E8E8E8", "#B0D5DF", "#64ACBE",
    "#E4ACAC", "#AD9EA5", "#627F8C",
    "#C85A5A", "#985356", "#574249"
  )

  # JSON : pour chaque commune, classe par paire
  biv_lookup <- bivariate |>
    dplyr::filter(!is.na(classe)) |>
    dplyr::select(code_commune, pair, classe)
  biv_json <- jsonlite::toJSON(biv_lookup, auto_unbox = TRUE, na = "null")
  palette_js <- jsonlite::toJSON(biv_palette)

  cat('<script>\n',
      'window.bivRaw = ', as.character(biv_json), ';\n',
      'window.bivPalette = ', as.character(palette_js), ';\n',
      'window.bivData = {};\n',
      'window.bivRaw.forEach(function(r) {\n',
      '  if (!window.bivData[r.pair]) window.bivData[r.pair] = {};\n',
      '  window.bivData[r.pair][r.code_commune] = r.classe;\n',
      '});\n',
      'window.bivApplyPair = function(pair) {\n',
      '  var map = window.bivMap;\n',
      '  if (!map) return;\n',
      '  var entries = window.bivData[pair] || {};\n',
      '  map.eachLayer(function(layer) {\n',
      '    if (!layer.options || !layer.options.layerId) return;\n',
      '    var code = layer.options.layerId;\n',
      '    var cl = entries[code];\n',
      '    if (cl) layer.setStyle({ fillColor: window.bivPalette[cl-1], fillOpacity: 0.85 });\n',
      '    else layer.setStyle({ fillColor: "#E8E4DC", fillOpacity: 0.20 });\n',
      '  });\n',
      '  // Légende 3x3\n',
      '  var legendEl = document.getElementById("biv-legend");\n',
      '  if (legendEl) {\n',
      '    var parts = pair.split(" × ");\n',
      '    var xname = parts[0]; var yname = parts[1];\n',
      '    var rename = { "elec_pct_rn":"% RN", "elec_pct_nfp":"% NFP", "elec_abstention":"Abstention", "dvf_prix_app":"Prix App", "dvf_prix_mai":"Prix Maison", "air_pm25":"PM₂.₅", "air_qual":"ATMO" };\n',
      '    var xlbl = rename[xname] || xname;\n',
      '    var ylbl = rename[yname] || yname;\n',
      '    var html = "<div class=\\"biv-legend\\"><div class=\\"biv-legend-title\\">Terciles ×</div><div class=\\"biv-grid-wrap\\"><div class=\\"biv-yarrow\\">↑ " + ylbl + "</div><div class=\\"biv-grid\\">";\n',
      '    for (var by = 3; by >= 1; by--) {\n',
      '      for (var bx = 1; bx <= 3; bx++) {\n',
      '        var cl = (by-1)*3 + bx;\n',
      '        html += "<div class=\\"biv-cell\\" style=\\"background:" + window.bivPalette[cl-1] + "\\"></div>";\n',
      '      }\n',
      '    }\n',
      '    html += "</div></div><div class=\\"biv-xarrow\\">" + xlbl + " →</div></div>";\n',
      '    legendEl.innerHTML = html;\n',
      '  }\n',
      '};\n',
      'window.bivApplyDefault = function() {\n',
      '  var sel = document.querySelector("input[name=biv-pair]:checked");\n',
      '  if (sel) window.bivApplyPair(sel.value);\n',
      '};\n',
      '</script>\n',
      sep = ""
  )
}
```

# Explorer

## Row {height="30%"}

::: {.card title="Lecture · biais écologique"}
**Corrélation n'est pas causalité.** Les liens montrés sont descriptifs au
niveau communal. Ils sont sujets au **biais écologique** : une corrélation
entre variables au niveau commune ne dit rien sur les individus.

La densité urbaine est un **confondant majeur** — prix immobilier, vote,
pollution et abstention sont tous corrélés au caractère urbain/rural.
La stratification par taille de commune permet d'en démêler une partie.
[Note méthodologique complète](docs/correlations.qmd).
:::

## Row {height="70%"}

::: {.card title="Corrélations entre variables · Spearman, global" width="50%"}
```{r}
#| label: corr-heatmap
#| fig-width: 7
#| fig-height: 7
if (explorer_ready) {
  suppressPackageStartupMessages({ library(ggplot2); library(ggiraph) })

  pretty_label <- c(
    "elec_pct_nfp"     = "% NFP",
    "elec_pct_ens"     = "% Ensemble",
    "elec_pct_rn"      = "% RN",
    "elec_pct_lr"      = "% LR",
    "elec_pct_divers"  = "% Divers",
    "elec_abstention"  = "Abstention",
    "elec_marge"       = "Marge vainqueur",
    "dvf_prix_app"     = "Prix m² App 2024",
    "dvf_prix_mai"     = "Prix m² Maison 2024",
    "air_qual"         = "ATMO global",
    "air_no2"          = "NO₂",
    "air_o3"           = "O₃",
    "air_pm10"         = "PM₁₀",
    "air_pm25"         = "PM₂.₅",
    "ctx_log_inscrits" = "log10(inscrits)"
  )

  d <- correlations |>
    dplyr::filter(method == "spearman", strate == "Toutes") |>
    dplyr::mutate(
      v1_label = factor(pretty_label[v1], levels = unname(pretty_label)),
      v2_label = factor(pretty_label[v2], levels = unname(pretty_label))
    )

  # Matrice symétrique (les paires en haut-droite)
  d_sym <- dplyr::bind_rows(
    d,
    d |> dplyr::transmute(v1 = v2, v2 = v1, method, strate, n, rho,
                          v1_label = v2_label, v2_label = v1_label)
  )

  p <- ggplot(d_sym, aes(x = v2_label, y = v1_label, fill = rho)) +
    geom_tile_interactive(aes(
      tooltip = sprintf("%s × %s\nρ = %.2f (n = %d)",
                        v1_label, v2_label, rho, n)
    ), color = "white", linewidth = 0.3) +
    scale_fill_gradient2(
      low = "#1B3A57", mid = "#F5F2EC", high = "#A4243B",
      midpoint = 0, limits = c(-1, 1), na.value = "#E8E4DC",
      name = "ρ"
    ) +
    coord_fixed() +
    theme_minimal(base_family = "Inter") +
    theme(
      axis.text.x = element_text(angle = 45, hjust = 1, size = 9),
      axis.text.y = element_text(size = 9),
      axis.title = element_blank(),
      panel.grid = element_blank(),
      legend.position = "right"
    )

  girafe(ggobj = p, width_svg = 6.5, height_svg = 6.5,
         options = list(opts_tooltip(css = "background:white;color:#1A1A1A;padding:6px 10px;border:1px solid #DCD8CF;border-radius:4px;font-family:Inter;font-size:12px;")))
}
```
:::

::: {.card title="Scatter : % RN T2 × prix m² Appartement 2024" width="50%"}
```{r}
#| label: scatter-rn-prix
#| fig-width: 6
#| fig-height: 5
if (explorer_ready) {
  suppressPackageStartupMessages({ library(ggplot2); library(ggiraph) })

  d <- merged |>
    dplyr::filter(!is.na(elec_pct_rn), !is.na(dvf_prix_app))

  # Hexbin pour gérer la densité
  p <- ggplot(d, aes(x = elec_pct_rn, y = dvf_prix_app)) +
    stat_binhex(bins = 35, color = "white", linewidth = 0.05) +
    scale_fill_gradient(low = "#E0D8B5", high = "#2F5145",
                        trans = "log10", name = "Communes") +
    geom_smooth(method = "loess", color = "#A4243B", se = FALSE,
                linewidth = 0.8, formula = y ~ x) +
    scale_y_log10(labels = function(x) format(x, big.mark = " ")) +
    labs(
      x = "% RN au 2nd tour (Législatives 2024)",
      y = "Prix médian €/m² appartement (2024, log)"
    ) +
    theme_minimal(base_family = "Inter") +
    theme(
      panel.grid.minor = element_blank(),
      plot.subtitle = element_text(color = "#7A7A7A", size = 9)
    ) +
    labs(subtitle = sprintf(
      "%d communes · ρ (Spearman) = %.2f",
      nrow(d),
      cor(d$elec_pct_rn, d$dvf_prix_app, method = "spearman")
    ))

  p
}
```

::: {.cp-hint style="padding: 4px 0; font-size: 0.8rem; color: #7A7A7A;"}
La ligne rouge est un lissage LOESS. La corrélation négative reflète
largement le confondant urbain/rural — communes plus grandes = prix plus
hauts + RN plus bas. Voir la note méthodologique.
:::
:::
