---
title: "Explorer · corrélations"
format:
  dashboard:
    orientation: rows
execute:
  echo: false
  warning: false
  message: false
---

```{r setup}
#| include: false
source(here::here("R", "setup_dashboard.R"))

# Étiquettes humaines partagées entre la heatmap, le top, et le scatter.
pretty_label <- c(
  "elec_pct_nfp"     = "% NFP",
  "elec_pct_ens"     = "% Ensemble",
  "elec_pct_rn"      = "% RN",
  "elec_pct_lr"      = "% LR",
  "elec_pct_divers"  = "% Divers",
  "elec_abstention"  = "Abstention",
  "elec_marge"       = "Marge vainq.",
  "dvf_prix_app"     = "Prix m² App",
  "dvf_prix_mai"     = "Prix m² Mai",
  "air_qual"         = "ATMO global",
  "air_no2"          = "NO₂",
  "air_o3"           = "O₃",
  "air_pm10"         = "PM₁₀",
  "air_pm25"         = "PM₂.₅",
  "ctx_log_inscrits" = "log(inscrits)",
  "ctx_log_pop"      = "log(population)",
  "del_total_pour_mille" = "Délinq. totale ‰",
  "del_cambriolages" = "Cambriolages ‰",
  "del_violences_sex" = "Viol. sexuelles ‰",
  "del_trafic_stup"  = "Trafic stup. ‰",
  "del_degradations" = "Dégradations ‰",
  "del_vols_pers"    = "Vols personnes ‰",
  "fin_recettes"     = "Recettes €/hab",
  "fin_charges"      = "Charges €/hab",
  "fin_dette"        = "Dette €/hab",
  "fin_caf"          = "CAF €/hab",
  "fin_taux_taxe_hab" = "Taxe hab. (%)",
  "fin_taux_fonc_bati" = "Foncier bâti (%)",
  "revenu_median"    = "Revenu médian €",
  "revenu_d1"        = "Revenu D1 €",
  "revenu_d9"        = "Revenu D9 €",
  "gini"             = "Gini",
  "pct_imposes"      = "% ménages imposés",
  "part_prestations" = "Part prestations (%)",
  "apl_medecins"     = "APL médecins",
  "apl_medecins_jeunes" = "APL méd. ≤65",
  "apl_infirmieres"  = "APL infirmières",
  "apl_sagefemmes"   = "APL sages-femmes",
  "apl_dentistes"    = "APL dentistes",
  "apl_kines"        = "APL kinés",
  "defm_taux_pop"    = "Chômage ‰",
  "acc_taux_pop"     = "Accidents BAAC ‰",
  "densite_rang"     = "Densité INSEE (rang)",
  "carb_hab_total"   = "CO₂ t/hab",
  "mob_pct_emploi_local" = "% emploi local",
  "mob_pct_voiture"  = "% voiture",
  "mob_pct_tc"       = "% TC",
  "mob_pct_velo"     = "% vélo",
  "bio_surface_ha"   = "Surface bio (ha)",
  "bio_n_exploit"    = "Nb exploit. bio",
  "bio_n_operateurs" = "Nb opérateurs bio"
)

# Groupes thématiques (utilisés pour filtrer les "tautologies" du top).
# Deux variables du même groupe → corrélation triviale (ex: del_X vs del_Y).
var_group <- c(
  setNames(rep("Élections", 7),
           c("elec_pct_nfp","elec_pct_ens","elec_pct_rn","elec_pct_lr",
             "elec_pct_divers","elec_abstention","elec_marge")),
  setNames(rep("Immobilier", 2), c("dvf_prix_app","dvf_prix_mai")),
  setNames(rep("Air", 5), c("air_qual","air_no2","air_o3","air_pm10","air_pm25")),
  setNames(rep("Démographie", 3),
           c("ctx_log_inscrits","ctx_log_pop","densite_rang")),
  setNames(rep("Sécurité", 7),
           c("del_total_pour_mille","del_cambriolages","del_violences_sex",
             "del_trafic_stup","del_degradations","del_vols_pers",
             "acc_taux_pop")),
  setNames(rep("Finances", 6),
           c("fin_recettes","fin_charges","fin_dette","fin_caf",
             "fin_taux_taxe_hab","fin_taux_fonc_bati")),
  setNames(rep("Revenus", 6),
           c("revenu_median","revenu_d1","revenu_d9","gini","pct_imposes",
             "part_prestations")),
  setNames(rep("Santé", 6),
           c("apl_medecins","apl_medecins_jeunes","apl_infirmieres",
             "apl_sagefemmes","apl_dentistes","apl_kines")),
  setNames(rep("Chômage", 1), c("defm_taux_pop")),
  setNames(rep("Énergie", 1), c("carb_hab_total")),
  setNames(rep("Mobilité", 5),
           c("mob_pct_emploi_local","mob_pct_voiture","mob_pct_tc",
             "mob_pct_velo","mob_pct_pied")),
  setNames(rep("Agriculture", 3),
           c("bio_surface_ha","bio_n_exploit","bio_n_operateurs"))
)
```


## Row {height="12%"}

::: {.card title="Lecture · biais écologique"}
**Corrélation n'est pas causalité.** Les liens montrés sont descriptifs au
niveau communal, soumis au **biais écologique** : la corrélation observée entre
deux variables au niveau commune ne préjuge pas du lien individuel.

La **densité urbaine** est un confondant majeur — prix immobilier, vote,
pollution, mobilité voiture et accès aux services y sont tous corrélés.
La stratification par taille de commune dégonfle une partie de ce biais.
[Note méthodologique complète](../docs/correlations.qmd).
:::


## Row {height="48%"}

::: {.card title="Heatmap Spearman · 49 indicateurs croisés" width="62%"}
```{r}
#| label: corr-heatmap
#| fig-width: 9
#| fig-height: 9
if (explorer_ready) {
  suppressPackageStartupMessages({ library(ggplot2); library(ggiraph) })

  d <- correlations |>
    dplyr::filter(method == "spearman", strate == "Toutes",
                  v1 %in% names(pretty_label),
                  v2 %in% names(pretty_label)) |>
    dplyr::mutate(
      v1_label = factor(pretty_label[v1], levels = unname(pretty_label)),
      v2_label = factor(pretty_label[v2], levels = unname(pretty_label))
    )

  # Matrice symétrique (les paires en haut-droite)
  d_sym <- dplyr::bind_rows(
    d,
    d |> dplyr::transmute(v1 = v2, v2 = v1, method, strate, n, rho,
                          v1_label = v2_label, v2_label = v1_label)
  )

  p <- ggplot(d_sym, aes(x = v2_label, y = v1_label, fill = rho)) +
    geom_tile_interactive(aes(
      tooltip = sprintf("%s × %s\nρ = %.2f (n = %s)",
                        v1_label, v2_label, rho,
                        format(n, big.mark = " "))
    ), color = "white", linewidth = 0.2) +
    scale_fill_gradient2(
      low = "#1B3A57", mid = "#F5F2EC", high = "#A4243B",
      midpoint = 0, limits = c(-1, 1), na.value = "#E8E4DC",
      name = "ρ"
    ) +
    coord_fixed() +
    theme_minimal(base_family = "Inter") +
    theme(
      axis.text.x = element_text(angle = 45, hjust = 1, size = 7.5),
      axis.text.y = element_text(size = 7.5),
      axis.title = element_blank(),
      panel.grid = element_blank(),
      legend.position = "right"
    )

  girafe(ggobj = p, width_svg = 9, height_svg = 9,
         options = list(opts_tooltip(
           css = "background:white;color:#1A1A1A;padding:6px 10px;border:1px solid #DCD8CF;border-radius:4px;font-family:Inter;font-size:12px;"
         )))
} else {
  htmltools::HTML("<p style='padding:2rem;color:#7A7A7A;'>Corrélations non chargées. Lancer <code>Rscript scripts/05_merge_and_explore.R</code>.</p>")
}
```
:::

::: {.card title="Top corrélations entre thématiques" width="38%"}
```{r}
#| label: top-corr-table
if (explorer_ready) {
  top_df <- correlations |>
    dplyr::filter(method == "spearman", strate == "Toutes",
                  !is.na(rho),
                  v1 %in% names(pretty_label),
                  v2 %in% names(pretty_label)) |>
    dplyr::mutate(
      g1 = unname(var_group[v1]),
      g2 = unname(var_group[v2])
    ) |>
    # Garde uniquement les paires inter-thématiques (filtre les tautologies
    # internes : del_X × del_Y, fin_X × fin_Y, etc.)
    dplyr::filter(g1 != g2) |>
    dplyr::mutate(
      Var1   = unname(pretty_label[v1]),
      Var2   = unname(pretty_label[v2]),
      Pair   = paste(Var1, "×", Var2),
      Themes = paste(g1, "↔", g2),
      rho_abs = abs(rho)
    ) |>
    dplyr::arrange(dplyr::desc(rho_abs)) |>
    dplyr::slice(1:25) |>
    dplyr::transmute(
      ` ` = ifelse(rho > 0, "▲", "▼"),
      Pair, Themes,
      ρ = round(rho, 2),
      n = format(n, big.mark = " ")
    )

  # Tableau HTML stylé minimaliste avec couleur par signe
  rows <- paste0(
    "<tr>",
    "<td style='text-align:center;color:", ifelse(top_df$` ` == "▲", "#A4243B", "#1B3A57"),
    ";font-weight:600;width:18px;'>", top_df$` `, "</td>",
    "<td style='padding:4px 8px;font-size:0.78rem;'>", top_df$Pair, "</td>",
    "<td style='padding:4px 8px;font-size:0.72rem;color:#7A7A7A;'>", top_df$Themes, "</td>",
    "<td style='text-align:right;padding:4px 8px;font-family:IBM Plex Mono,monospace;font-size:0.78rem;color:",
    ifelse(top_df$` ` == "▲", "#A4243B", "#1B3A57"), ";'>",
    format(top_df$ρ, nsmall = 2), "</td>",
    "<td style='text-align:right;padding:4px 8px;font-size:0.7rem;color:#7A7A7A;'>", top_df$n, "</td>",
    "</tr>",
    collapse = ""
  )
  htmltools::HTML(paste0(
    "<div style='max-height:480px;overflow-y:auto;'>",
    "<table style='width:100%;border-collapse:collapse;font-family:Inter,sans-serif;'>",
    "<thead style='position:sticky;top:0;background:#F5F2EC;border-bottom:1px solid #DCD8CF;'>",
    "<tr><th style='width:18px;'></th>",
    "<th style='text-align:left;padding:6px 8px;font-size:0.75rem;'>Paire</th>",
    "<th style='text-align:left;padding:6px 8px;font-size:0.7rem;color:#7A7A7A;'>Thématiques</th>",
    "<th style='text-align:right;padding:6px 8px;font-size:0.75rem;'>ρ</th>",
    "<th style='text-align:right;padding:6px 8px;font-size:0.7rem;'>n</th></tr></thead>",
    "<tbody>", rows, "</tbody></table></div>",
    "<p style='font-size:0.72rem;color:#7A7A7A;margin-top:8px;'>",
    "Spearman, échantillon global. Paires inter-thématiques uniquement (les ",
    "corrélations triviales intra-thématique — ex. <code>del_X × del_Y</code> ",
    "— sont exclues). Cliquer un thème de la heatmap à gauche pour zoomer.",
    "</p>"
  ))
}
```
:::


## Row {height="40%"}

::: {.card title="Scatter interactif · choisissez X et Y"}
```{=html}
<div class="dvf-controls" style="padding:8px 12px;">
  <div class="dvf-ctrl-group">
    <span class="dvf-ctrl-label">X</span>
    <select id="scat-x" class="biv-select" style="font-size:0.85rem;"></select>
  </div>
  <div class="dvf-ctrl-group">
    <span class="dvf-ctrl-label">Y</span>
    <select id="scat-y" class="biv-select" style="font-size:0.85rem;"></select>
  </div>
  <div class="dvf-ctrl-group">
    <span class="dvf-ctrl-label">Strate</span>
    <select id="scat-strate" class="biv-select" style="font-size:0.85rem;">
      <option value="Toutes" selected>Toutes communes</option>
      <option value="Très petite (&lt; 500 hab.)">Très petite (&lt; 500)</option>
      <option value="Rurale (500-2 000)">Rurale (500-2 000)</option>
      <option value="Bourg / périurbain (2 000-10 000)">Bourg / périurbain</option>
      <option value="Ville moyenne (10 000-50 000)">Ville moyenne</option>
    </select>
  </div>
  <span id="scat-rho" style="margin-left:auto;font-family:IBM Plex Mono,monospace;font-size:0.85rem;color:#1A1A1A;"></span>
</div>
<div id="scat-canvas" style="width:100%;height:calc(100% - 50px);min-height:200px;max-height:480px;position:relative;overflow:hidden;"></div>
```

```{r}
#| label: scatter-payload
#| results: asis
if (explorer_ready) {
  # On serialise un échantillon : 8 000 communes max — au-delà l'hexbin/2D
  # density côté JS rame. L'échantillon est stratifié par densité INSEE.
  set.seed(20260526)
  sample_df <- merged
  if (nrow(sample_df) > 8000) {
    sample_df <- sample_df |>
      dplyr::group_by(strate_taille) |>
      dplyr::slice_sample(prop = min(1, 8000 / nrow(merged))) |>
      dplyr::ungroup()
  }
  num_vars <- intersect(names(pretty_label), names(sample_df))
  scat_payload <- sample_df |>
    dplyr::transmute(
      strate = as.character(strate_taille),
      dplyr::across(dplyr::all_of(num_vars),
                    ~ ifelse(is.na(.) | !is.finite(.), NA_real_,
                             round(., 3)))
    )
  scat_json   <- jsonlite::toJSON(scat_payload, auto_unbox = TRUE, na = "null")
  vars_json   <- jsonlite::toJSON(
    tibble::tibble(field = num_vars, label = unname(pretty_label[num_vars]),
                   group = unname(var_group[num_vars])),
    auto_unbox = TRUE
  )

  cat('<script>\n',
      'window.scatRaw  = ', as.character(scat_json), ';\n',
      'window.scatVars = ', as.character(vars_json), ';\n',
      'window.scatBuildSel = function() {\n',
      "  var groups = {};\n",
      '  window.scatVars.forEach(function(v) {\n',
      '    if (!groups[v.group]) groups[v.group] = [];\n',
      '    groups[v.group].push(v);\n',
      '  });\n',
      '  function build(id, def) {\n',
      '    var sel = document.getElementById(id);\n',
      '    if (!sel || sel._built) return;\n',
      "    sel.innerHTML = '';\n",
      '    Object.keys(groups).forEach(function(g) {\n',
      "      var og = document.createElement('optgroup'); og.label = g;\n",
      '      groups[g].forEach(function(v) {\n',
      "        var o = document.createElement('option'); o.value = v.field; o.textContent = v.label;\n",
      '        if (v.field === def) o.selected = true;\n',
      '        og.appendChild(o);\n',
      '      });\n',
      '      sel.appendChild(og);\n',
      '    });\n',
      "    sel.addEventListener('change', window.scatRender);\n",
      '    sel._built = true;\n',
      '  }\n',
      "  build('scat-x', 'elec_pct_rn');\n",
      "  build('scat-y', 'dvf_prix_app');\n",
      "  var st = document.getElementById('scat-strate');\n",
      "  if (st) st.addEventListener('change', window.scatRender);\n",
      '};\n',

      'window.scatRender = function() {\n',
      "  var xSel = document.getElementById('scat-x');\n",
      "  var ySel = document.getElementById('scat-y');\n",
      "  var stSel = document.getElementById('scat-strate');\n",
      "  var canvas = document.getElementById('scat-canvas');\n",
      '  if (!xSel || !ySel || !canvas) return;\n',
      '  var xVar = xSel.value, yVar = ySel.value;\n',
      "  var st = stSel ? stSel.value : 'Toutes';\n",
      '  var pool = window.scatRaw;\n',
      "  if (st !== 'Toutes') { pool = pool.filter(function(r){ return r.strate === st; }); }\n",
      '  var valid = pool.filter(function(r){ return r[xVar] != null && r[yVar] != null; });\n',
      '  if (valid.length < 10) {\n',
      "    canvas.innerHTML = '<p style=\"padding:1rem;color:#7A7A7A;font-size:0.85rem;\">Pas assez d\\'observations (' + valid.length + ').</p>';\n",
      '    return;\n',
      '  }\n',
      '  // Compute Spearman rho on the sample (rank-based)\n',
      '  function ranks(arr) {\n',
      "    var sorted = arr.map(function(v,i){return [v,i];}).sort(function(a,b){return a[0]-b[0];});\n",
      '    var r = new Array(arr.length);\n',
      '    sorted.forEach(function(p, idx){ r[p[1]] = idx + 1; });\n',
      '    return r;\n',
      '  }\n',
      '  var rx = ranks(valid.map(function(r){return r[xVar];}));\n',
      '  var ry = ranks(valid.map(function(r){return r[yVar];}));\n',
      '  var n = valid.length;\n',
      '  var mean = function(a){return a.reduce(function(s,v){return s+v;},0)/a.length;};\n',
      '  var mx = mean(rx), my = mean(ry);\n',
      '  var num = 0, dx = 0, dy = 0;\n',
      '  for (var i = 0; i < n; i++) { num += (rx[i]-mx)*(ry[i]-my); dx += (rx[i]-mx)*(rx[i]-mx); dy += (ry[i]-my)*(ry[i]-my); }\n',
      '  var rho = num / Math.sqrt(dx * dy);\n',
      "  document.getElementById('scat-rho').textContent = 'ρ = ' + rho.toFixed(2) + '  ·  n = ' + n.toLocaleString('fr-FR');\n",
      '  // Render via SVG\n',
      '  var xs = valid.map(function(r){return r[xVar];}), ys = valid.map(function(r){return r[yVar];});\n',
      '  var xMin = Math.min.apply(null, xs), xMax = Math.max.apply(null, xs);\n',
      '  var yMin = Math.min.apply(null, ys), yMax = Math.max.apply(null, ys);\n',
      '  // Cap h at 480px : on mobile la cascade height:100% peut faire grossir le canvas à 4000+ px.\n',
      '  var w = canvas.clientWidth, h = Math.max(180, Math.min(480, canvas.clientHeight));\n',
      "  var pad = {l:50, r:20, t:10, b:34};\n",
      '  var px = function(v){ return pad.l + (v - xMin) / (xMax - xMin) * (w - pad.l - pad.r); };\n',
      '  var py = function(v){ return h - pad.b - (v - yMin) / (yMax - yMin) * (h - pad.t - pad.b); };\n',
      "  var svg = '<svg width=\"' + w + '\" height=\"' + h + '\" xmlns=\"http://www.w3.org/2000/svg\">';\n",
      '  // Axes\n',
      "  svg += '<line x1=\"' + pad.l + '\" y1=\"' + (h-pad.b) + '\" x2=\"' + (w-pad.r) + '\" y2=\"' + (h-pad.b) + '\" stroke=\"#1A1A1A\" stroke-width=\"0.8\"/>';\n",
      "  svg += '<line x1=\"' + pad.l + '\" y1=\"' + pad.t + '\" x2=\"' + pad.l + '\" y2=\"' + (h-pad.b) + '\" stroke=\"#1A1A1A\" stroke-width=\"0.8\"/>';\n",
      '  // Tick labels min/max\n',
      "  svg += '<text x=\"' + pad.l + '\" y=\"' + (h-pad.b+16) + '\" font-size=\"10\" font-family=\"Inter\" fill=\"#4A4A4A\">' + xMin.toFixed(1) + '</text>';\n",
      "  svg += '<text x=\"' + (w-pad.r) + '\" y=\"' + (h-pad.b+16) + '\" text-anchor=\"end\" font-size=\"10\" font-family=\"Inter\" fill=\"#4A4A4A\">' + xMax.toFixed(1) + '</text>';\n",
      "  svg += '<text x=\"' + (pad.l-6) + '\" y=\"' + (h-pad.b) + '\" text-anchor=\"end\" font-size=\"10\" font-family=\"Inter\" fill=\"#4A4A4A\">' + yMin.toFixed(1) + '</text>';\n",
      "  svg += '<text x=\"' + (pad.l-6) + '\" y=\"' + (pad.t+10) + '\" text-anchor=\"end\" font-size=\"10\" font-family=\"Inter\" fill=\"#4A4A4A\">' + yMax.toFixed(1) + '</text>';\n",
      '  // Axis titles\n',
      '  var xLbl = window.scatVars.find(function(v){return v.field===xVar;}).label;\n',
      '  var yLbl = window.scatVars.find(function(v){return v.field===yVar;}).label;\n',
      "  svg += '<text x=\"' + (w/2) + '\" y=\"' + (h-6) + '\" text-anchor=\"middle\" font-size=\"11\" font-family=\"Inter\" fill=\"#1A1A1A\">' + xLbl + '</text>';\n",
      "  svg += '<text x=\"' + 14 + '\" y=\"' + (h/2) + '\" text-anchor=\"middle\" font-size=\"11\" font-family=\"Inter\" fill=\"#1A1A1A\" transform=\"rotate(-90 14 ' + (h/2) + ')\">' + yLbl + '</text>';\n",
      '  // Points\n',
      '  for (var j = 0; j < valid.length; j++) {\n',
      "    svg += '<circle cx=\"' + px(xs[j]).toFixed(1) + '\" cy=\"' + py(ys[j]).toFixed(1) + '\" r=\"1.5\" fill=\"#1B3A57\" fill-opacity=\"0.25\"/>';\n",
      '  }\n',
      '  // LOESS-like : moyenne mobile sur 30 quantiles X\n',
      "  var sorted = valid.slice().sort(function(a,b){return a[xVar]-b[xVar];});\n",
      '  var bins = 30, binSize = Math.max(5, Math.floor(sorted.length / bins));\n',
      "  var path = 'M';\n",
      '  for (var b = 0; b < bins; b++) {\n',
      '    var slice = sorted.slice(b*binSize, (b+1)*binSize);\n',
      '    if (slice.length < 3) continue;\n',
      '    var mx = slice.reduce(function(s,r){return s+r[xVar];},0)/slice.length;\n',
      '    var my = slice.reduce(function(s,r){return s+r[yVar];},0)/slice.length;\n',
      "    path += ' ' + px(mx).toFixed(1) + ',' + py(my).toFixed(1) + (b === 0 ? '' : ' L');\n",
      '  }\n',
      "  svg += '<path d=\"' + path + '\" stroke=\"#A4243B\" stroke-width=\"2\" fill=\"none\" stroke-linecap=\"round\"/>';\n",
      "  svg += '</svg>';\n",
      '  canvas.innerHTML = svg;\n',
      '};\n',
      '// Init on DOM ready + redraw on resize\n',
      "if (document.readyState === 'complete') { setTimeout(function(){ window.scatBuildSel(); window.scatRender(); }, 200); }\n",
      "else { window.addEventListener('load', function(){ setTimeout(function(){ window.scatBuildSel(); window.scatRender(); }, 200); }); }\n",
      "window.addEventListener('resize', function(){ if (window.scatRender) window.scatRender(); });\n",
      '</script>\n',
      sep = ""
  )
}
```
:::
